---
title: "Sistema Informativo di Monitoraggio (SIM)"
output:
  flexdashboard::flex_dashboard:
    orientation: rows
    vertical_layout: scroll
    theme: cosmo
    self_contained: false
runtime: shiny
params:
  # Percorso LOCALE (dentro data/) al file di perimetro PA, gia' pre-elaborato
  # con prepare_sim_data.R. Su shinyapps.io non e' possibile autenticarsi in modo
  # interattivo su Google Drive: il file va quindi preparato prima del deploy e
  # imbustato nella cartella data/ dell'app, come gia' fatto per ANAC e PagoPA.
  file_master_pa: "data/master_pa.rds"

  # URL PUBBLICI delle dashboard figlie, ciascuna deployata come app shinyapps.io
  # indipendente (stesso principio di ANAC e PagoPA). NON localhost: qui la madre
  # gira in un container separato da quello delle app figlie.
  # Impostare a null finche' la relativa dashboard non e' stata deployata:
  # iframe_app() mostra automaticamente il placeholder "sezione non disponibile".
  url_conto_annuale: "https://mipasistemainformativo.shinyapps.io/Conto_annuale/"
  url_padigitale: null
  url_indicators_pagopa: "https://mipasistemainformativo.shinyapps.io/PagoPA/"
  url_anac: "https://mipasistemainformativo.shinyapps.io/ANAC/"

  id_ente_col: "codice_fiscale"
  nome_ente_col: "ragione_sociale"
  regione_col: "regione_bdap"
  macro_gruppo_col: "desc_fg"
  flag_conto_annuale_col: null
  flag_padigitale_col: null
  flag_anac_col: null

  anno_nuts: 2024
  risoluzione_nuts: "10"
---

```{r setup, include=FALSE}
knitr::opts_chunk$set(echo = FALSE, warning = FALSE, message = FALSE)

suppressPackageStartupMessages({
  library(dplyr)
  library(tidyr)
  library(stringr)
  library(readxl)
  library(readr)
  library(jsonlite)
  library(tibble)
  library(plotly)
  library(DT)
  library(ggplot2)
  library(sf)
  library(htmltools)
  library(flexdashboard)
  library(shiny)
})

`%||%` <- function(x, y) {
  if (is.null(x) || length(x) == 0L || all(is.na(x)) || !nzchar(as.character(x[[1]]))) y else x
}

read_table_auto <- function(path) {
  if (is.null(path) || !nzchar(path) || !file.exists(path)) {
    stop("Lista di perimetro non trovata: ", path %||% "<NULL>")
  }

  ext <- tolower(tools::file_ext(path))

  out <- switch(
    ext,
    xlsx = readxl::read_excel(path, col_types = "text"),
    xls = readxl::read_excel(path, col_types = "text"),
    rds = readRDS(path),
    csv = readr::read_csv(path, show_col_types = FALSE),
    json = jsonlite::fromJSON(path, simplifyDataFrame = TRUE),
    stop("Formato lista non supportato: ", ext)
  )

  tibble::as_tibble(out)
}

as_flag <- function(x) {
  x <- stringr::str_to_lower(stringr::str_trim(as.character(x)))
  x %in% c("1", "true", "t", "si", "sì", "yes", "y")
}

safe_choices <- function(x) {
  x <- sort(unique(as.character(x)))
  x[!is.na(x) & nzchar(x)]
}

fmt_num <- function(x) {
  format(round(x, 0), big.mark = ".", decimal.mark = ",", scientific = FALSE)
}

fmt_pct <- function(x) {
  paste0(format(round(x, 1), decimal.mark = ",", nsmall = 1), "%")
}

master_raw <- read_table_auto(params$file_master_pa) |>
  janitor::clean_names()

required_cols <- c(
  "codice_fiscale", "ragione_sociale", "codice_reg", "regione_bdap",
  "codice_provincia", "provincia", "codice_comune", "comune",
  "fg", "desc_fg", "ateco_bdap", "descr_ateco_bdap",
  "presente_mpa", "presente_s13", "presente_bdap"
)

missing_cols <- setdiff(required_cols, names(master_raw))
if (length(missing_cols) > 0L) {
  stop("Nella lista mancano le colonne: ", paste(missing_cols, collapse = ", "))
}

master <- master_raw |>
  transmute(
    id_ente = coalesce(
      na_if(as.character(codice_fiscale), ""),
      na_if(as.character(codice_ente_ipa), ""),
      paste0("LISTA_", row_number())
    ),
    codice_fiscale = as.character(codice_fiscale),
    codice_ipa = as.character(codice_ente_ipa),
    nome_ente = as.character(ragione_sociale),
    codice_regione = str_pad(as.character(codice_reg), 2, pad = "0"),
    regione = coalesce(as.character(regione_bdap), "Non disponibile"),
    codice_provincia = str_pad(as.character(codice_provincia), 3, pad = "0"),
    provincia = as.character(provincia),
    codice_comune = as.character(codice_comune),
    comune = as.character(comune),
    codice_forma_giuridica = as.character(fg),
    forma_giuridica = coalesce(as.character(desc_fg), "Non disponibile"),
    codice_ateco = as.character(ateco_bdap),
    ateco = coalesce(as.character(descr_ateco_bdap), "Non disponibile"),
    presente_mpa = as_flag(presente_mpa),
    presente_s13 = as_flag(presente_s13),
    presente_bdap = as_flag(presente_bdap)
  ) |>
  distinct(id_ente, .keep_all = TRUE)

# Confini NUTS2 + raccordo regioni: SOLO da cache pre-calcolata (nessun
# fallback a giscoR/terra a runtime). Stesso identico principio di ANAC e
# PagoPA: readRDS di uno shapefile gia' pronto, nessuna dipendenza pesante
# rilevata da rsconnect in fase di deploy.
if (!file.exists("data/nuts_cache.rds")) {
  stop(
    "data/nuts_cache.rds non trovato. Eseguire prepare_sim_data.R in locale ",
    "e imbustare il file generato nella cartella data/ prima del deploy."
  )
}

nuts_cache <- readRDS("data/nuts_cache.rds")
nuts2_it <- nuts_cache$nuts2_it
raccordo_regioni <- nuts_cache$raccordo_regioni

# ── IFRAME CON CARICAMENTO "PIGRO" (lazy loading) ────────────────────────────
# L'URL vero viene messo in data-src e NON in src: l'app figlia parte solo
# quando l'utente apre la relativa scheda (vedi blocco js dopo il CSS).
# Vantaggi:
# 1. le mappe Leaflet delle figlie non nascono più dentro schede nascoste
#    a dimensione zero (causa delle "mappe grigie");
# 2. l'apertura iniziale del SIM è molto più veloce e leggera: non vengono
#    più avviate 4 app shiny contemporaneamente.
iframe_app <- function(url, title, available = TRUE) {
  if (!available || is.null(url) || !nzchar(url)) {
    return(div(
      class = "sim-placeholder",
      h3(title),
      p("La sezione è predisposta, ma la relativa applicazione non è ancora disponibile.")
    ))
  }

  tags$iframe(
    `data-src` = url,
    src = "about:blank",
    class = "sim-source-frame",
    style = "width:100%; height:calc(100vh - 132px); min-height:720px; border:0; background:white;",
    title = title
  )
}
```

```{r css, results='asis'}
cat("<style>
.navbar-brand { font-weight: 700; }
.sim-card { border:1px solid #d9e0e6; border-radius:8px; padding:18px; background:#fff; min-height:160px; }
.sim-card h3 { margin-top:0; }
.sim-muted { color:#667784; font-size:13px; }
.sim-placeholder { margin:40px; padding:30px; border:1px dashed #aab7c2; border-radius:8px; background:#f8fafb; }
.section.sidebar { background:#f7f9fb; }

/* Le pagine che ospitano app figlie devono usare tutta l'altezza disponibile. */
.section.level1:has(.sim-source-frame),
.section.level1:has(.sim-source-frame) > .container-fluid,
.section.level1:has(.sim-source-frame) .chart-wrapper,
.section.level1:has(.sim-source-frame) .chart-stage {
  height: calc(100vh - 86px) !important;
  min-height: 720px !important;
  max-height: none !important;
}

.section.level1:has(.sim-source-frame) .chart-stage {
  padding: 0 !important;
  overflow: hidden !important;
}

.sim-source-frame {
  display: block;
  width: 100%;
  height: calc(100vh - 132px) !important;
  min-height: 720px;
  border: 0;
}

</style>")
```

```{js, echo=FALSE}
// ── LAZY LOADING DELLE APP FIGLIE ────────────────────────────────────────────
// Gli iframe delle figlie hanno l'URL in data-src e partono su about:blank.
// Quando l'utente apre una scheda, carichiamo SOLO l'iframe visibile in quel
// momento. Così l'app figlia si avvia quando la scheda è già visibile e le
// sue mappe Leaflet nascono con le dimensioni corrette (niente mappe grigie).
$(document).ready(function() {
  function simLoadVisibleIframes() {
    setTimeout(function() {
      $('.sim-source-frame[data-src]').each(function() {
        if ($(this).is(':visible')) {
          this.src = this.getAttribute('data-src');
          this.removeAttribute('data-src');
        }
      });
    }, 200);
  }
  // Al cambio di scheda nella navbar
  $(document).on('click', '.navbar a', simLoadVisibleIframes);
  // Al caricamento iniziale (nel caso il link di ingresso punti già a una figlia)
  $(window).on('load', simLoadVisibleIframes);
  setTimeout(simLoadVisibleIframes, 800);
});
```

Overview Perimetro PA {data-icon="fa-building"}
=======================================================================

Sidebar {.sidebar}
-----------------------------------------------------------------------

### Filtri del perimetro

```{r}
selectizeInput(
  "overview_regione",
  "Regione",
  choices = safe_choices(master$regione),
  selected = character(0),
  multiple = TRUE,
  options = list(placeholder = "Tutte le regioni")
)

selectizeInput(
  "overview_forma",
  "Categoria di forma giuridica",
  choices = safe_choices(master$forma_giuridica),
  selected = character(0),
  multiple = TRUE,
  options = list(placeholder = "Tutte le forme giuridiche")
)

selectizeInput(
  "overview_ateco",
  "Codice / descrizione ATECO",
  choices = setNames(
    safe_choices(master$codice_ateco),
    safe_choices(master$codice_ateco)
  ),
  selected = character(0),
  multiple = TRUE,
  options = list(placeholder = "Tutti i codici ATECO", maxOptions = 500)
)

checkboxGroupInput(
  "overview_perimetri",
  "Appartenenza ai perimetri",
  choices = c("MPA" = "mpa", "S13" = "s13", "BDAP" = "bdap"),
  selected = character(0)
)

radioButtons(
  "overview_logica_perimetri",
  "Logica dei perimetri selezionati",
  choices = c("Almeno uno" = "any", "Tutti" = "all"),
  selected = "any",
  inline = TRUE
)

selectInput(
  "overview_indicatore_mappa",
  "Indicatore della mappa",
  choices = c(
    "Numero di enti" = "n_enti",
    "Quota sul totale filtrato" = "quota_enti"
  ),
  selected = "n_enti"
)

actionButton("overview_reset", "Azzera filtri", icon = icon("rotate-left"))
```

```{r}
overview_data <- reactive({
  data <- master

  if (length(input$overview_regione) > 0L) {
    data <- filter(data, regione %in% input$overview_regione)
  }

  if (length(input$overview_forma) > 0L) {
    data <- filter(data, forma_giuridica %in% input$overview_forma)
  }

  if (length(input$overview_ateco) > 0L) {
    data <- filter(data, codice_ateco %in% input$overview_ateco)
  }

  selected <- input$overview_perimetri
  if (length(selected) > 0L) {
    flags <- cbind(
      mpa = data$presente_mpa,
      s13 = data$presente_s13,
      bdap = data$presente_bdap
    )[, selected, drop = FALSE]

    keep <- if (identical(input$overview_logica_perimetri, "all")) {
      apply(flags, 1, all)
    } else {
      apply(flags, 1, any)
    }

    data <- data[keep, , drop = FALSE]
  }

  data
})

observeEvent(input$overview_reset, {
  updateSelectizeInput(session, "overview_regione", selected = character(0))
  updateSelectizeInput(session, "overview_forma", selected = character(0))
  updateSelectizeInput(session, "overview_ateco", selected = character(0))
  updateCheckboxGroupInput(session, "overview_perimetri", selected = character(0))
  updateRadioButtons(session, "overview_logica_perimetri", selected = "any")
})
```

Row
-----------------------------------------------------------------------

### Enti selezionati {.value-box}

```{r}
renderValueBox({
  valueBox(
    fmt_num(nrow(overview_data())),
    caption = paste0("su ", fmt_num(nrow(master)), " enti nel perimetro"),
    icon = "fa-building",
    color = "primary"
  )
})
```

<!-- ### Regioni rappresentate {.value-box} -->

<!-- ```{r} -->
<!-- renderValueBox({ -->
<!--   n <- overview_data() |> -->
<!--     filter(!is.na(regione), regione != "", regione != "Non disponibile") |> -->
<!--     summarise(n = n_distinct(regione)) |> -->
<!--     pull(n) -->

<!--   valueBox(fmt_num(n), caption = "Regioni con almeno un ente", icon = "fa-map", color = "info") -->
<!-- }) -->
<!-- ``` -->

### Enti presenti nel perimetro S13 {.value-box}

```{r}
renderValueBox({
  data <- overview_data()

  n <- sum(data$presente_s13, na.rm = TRUE)

  quota <- if (nrow(data) > 0L) {
    100 * n / nrow(data)
  } else {
    0
  }

 valueBox(
  value = fmt_num(n),
  caption = HTML(
    paste0(
      "Enti S13 nel perimetro selezionato",
      "<br>",
      fmt_pct(quota),
      " degli enti del perimetro"
    )
  ),
  icon = "fa-landmark",
  color = "success"
)
})
```


### Enti presenti in BDAP {.value-box}

```{r}
renderValueBox({
  data <- overview_data()

  n <- sum(data$presente_bdap, na.rm = TRUE)

  quota <- if (nrow(data) > 0L) {
    100 * n / nrow(data)
  } else {
    0
  }

  valueBox(
  value = fmt_num(n),
  caption = HTML(
    paste0(
      "Enti BDAP nel perimetro selezionato",
      "<br>",
      fmt_pct(quota),
      " degli enti del perimetro"
    )
  ),
  icon = "fa-database",
  color = "warning"
)
})
```


Row {data-height=650}
-----------------------------------------------------------------------

### Distribuzione regionale {data-width=30}

```{r}
renderPlotly({
  data <- overview_data()

  reg <- data |>
    filter(!is.na(codice_regione), codice_regione != "") |>
    count(codice_regione, regione, name = "n_enti") |>
    mutate(quota_enti = if (nrow(data) > 0L) 100 * n_enti / nrow(data) else 0) |>
    left_join(raccordo_regioni, by = "codice_regione")

  indicator <- input$overview_indicatore_mappa
  label <- if (indicator == "n_enti") "Numero di enti" else "Quota sul totale filtrato"

  map_data <- nuts2_it |>
    left_join(reg, by = "NUTS_ID") |>
    mutate(
      valore_mappa = as.numeric(.data[[indicator]]),
      display_val = if (indicator == "n_enti") {
        ifelse(is.na(valore_mappa), "Nessun dato", fmt_num(valore_mappa))
      } else {
        ifelse(is.na(valore_mappa), "Nessun dato", fmt_pct(valore_mappa))
      },
      tooltip_txt = paste0(
        NUTS_NAME, "\n", label, ": ", display_val,
        "\nEnti: ", ifelse(is.na(n_enti), "Nessun dato", fmt_num(n_enti))
      )
    )

  p <- ggplot(map_data) +
    geom_sf(aes(fill = valore_mappa, text = tooltip_txt), color = "white", linewidth = 0.35) +
    scale_fill_distiller(
      palette = "Blues", direction = 1, na.value = "#eeeeee", name = label
    ) +
    theme_void() +
    theme(legend.position = "bottom")

  ggplotly(p, tooltip = "text") |>
    layout(legend = list(orientation = "h")) |>
    config(displayModeBar = FALSE)
})
```

### Enti del perimetro selezionato {data-width=70}

```{r tabella-overview}
renderDT({
  dati_tabella <- overview_data() |>
    transmute(
      `Nome ente` = nome_ente,
      `Codice fiscale` = codice_fiscale,
      `Codice IPA` = codice_ipa,
      Regione = regione,
      Provincia = provincia,
      Comune = comune,
      `Forma giuridica` = forma_giuridica,
      `Codice ATECO` = codice_ateco,
      `Descrizione ATECO` = ateco,
      MPA = presente_mpa,
      S13 = presente_s13,
      BDAP = presente_bdap
    )

  datatable(
    dati_tabella,
    rownames = FALSE,
    filter = "top",
    extensions = c("Buttons", "Scroller"),
    options = list(
      dom = "Bfrtip",
      buttons = list(
        list(
          extend = "csv",
          text = "Scarica CSV",
          filename = "enti_perimetro_SIM"
        ),
        list(
          extend = "excel",
          text = "Scarica Excel",
          filename = "enti_perimetro_SIM"
        )
      ),
      pageLength = 15,
      scrollX = TRUE,
      scrollY = "430px",
      scroller = TRUE,
      deferRender = TRUE,
      autoWidth = TRUE
    ),
    class = "display compact stripe"
  )
})
```

Row {data-height=700}
-------------------------------------

### Composizione per forma giuridica  {data-width=50}

```{r}
renderPlotly({
  tab <- overview_data() |>
    filter(
      !is.na(forma_giuridica),
      forma_giuridica != ""
    ) |>
    count(forma_giuridica, sort = TRUE) |>
    slice_head(n = 12) |>
    mutate(
      forma_label = stringr::str_wrap(
        forma_giuridica,
        width = 38
      )
    )

  plot_ly(
    tab,
    x = ~n,
    y = ~reorder(forma_label, n),
    type = "bar",
    orientation = "h",
    hovertext = ~paste0(
      "<b>", forma_giuridica, "</b>",
      "<br>Numero di enti: ", fmt_num(n)
    ),
    hoverinfo = "text",
    textposition = "none"
  ) |>
    layout(
      xaxis = list(
        title = "Numero di enti",
        rangemode = "tozero",
        separatethousands = TRUE
      ),
      yaxis = list(
        title = "",
        automargin = TRUE,
        tickfont = list(size = 11)
      ),
      margin = list(
        l = 250,
        r = 30,
        t = 20,
        b = 60
      ),
      showlegend = FALSE
    ) |>
    config(
      displayModeBar = FALSE,
      responsive = TRUE
    )
})
```

### Principali attività ATECO  {data-width=50}

```{r}
renderPlotly({
  tab <- overview_data() |>
    mutate(
      ateco_label_completo = case_when(
        is.na(codice_ateco) | codice_ateco == "" ~ ateco,
        is.na(ateco) | ateco == "" ~ codice_ateco,
        TRUE ~ paste0(codice_ateco, " — ", ateco)
      )
    ) |>
    filter(
      !is.na(ateco_label_completo),
      ateco_label_completo != ""
    ) |>
    count(ateco_label_completo, sort = TRUE) |>
    slice_head(n = 12) |>
    mutate(
      ateco_label = stringr::str_wrap(
        ateco_label_completo,
        width = 46
      )
    )

  plot_ly(
    tab,
    x = ~n,
    y = ~reorder(ateco_label, n),
    type = "bar",
    orientation = "h",
    hovertext = ~paste0(
      "<b>", ateco_label_completo, "</b>",
      "<br>Numero di enti: ", fmt_num(n)
    ),
    hoverinfo = "text",
    textposition = "none"
  ) |>
    layout(
      xaxis = list(
        title = "Numero di enti",
        rangemode = "tozero",
        separatethousands = TRUE
      ),
      yaxis = list(
        title = "",
        automargin = TRUE,
        tickfont = list(size = 10)
      ),
      margin = list(
        l = 340,
        r = 30,
        t = 20,
        b = 60
      ),
      showlegend = FALSE
    ) |>
    config(
      displayModeBar = FALSE,
      responsive = TRUE
    )
})
```

Row {data-height=620}
### Sovrapposizione dei perimetri

```{r}
renderPlotly({
  tab <- overview_data() |>
    mutate(
      combinazione = case_when(
        presente_mpa & presente_s13 & presente_bdap ~ "MPA + S13 + BDAP",
        presente_mpa & presente_s13 ~ "MPA + S13",
        presente_mpa & presente_bdap ~ "MPA + BDAP",
        presente_s13 & presente_bdap ~ "S13 + BDAP",
        presente_mpa ~ "Solo MPA",
        presente_s13 ~ "Solo S13",
        presente_bdap ~ "Solo BDAP",
        TRUE ~ "Fuori dai tre perimetri"
      )
    ) |>
    count(combinazione, sort = TRUE)

  plot_ly(
    tab,
    labels = ~combinazione,
    values = ~n,
    type = "pie",
    hole = 0.45,
    textinfo = "label+percent",
    hoverinfo = "label+value+percent"
  ) |>
    layout(showlegend = FALSE) |>
    config(displayModeBar = FALSE)
})
```

<!-- Perimetro PA {data-icon="fa-table"} -->
<!-- ======================================================================= -->

<!-- Column -->
<!-- ----------------------------------------------------------------------- -->

<!-- ### Enti della lista filtrata -->

<!-- ```{r} -->
<!-- renderDT({ -->
<!--   overview_data() |> -->
<!--     select( -->
<!--       nome_ente, codice_fiscale, codice_ipa, -->
<!--       regione, provincia, comune, -->
<!--       forma_giuridica, codice_ateco, ateco, -->
<!--       presente_mpa, presente_s13, presente_bdap -->
<!--     ) |> -->
<!--     datatable( -->
<!--       rownames = FALSE, -->
<!--       filter = "top", -->
<!--       options = list(pageLength = 25, scrollX = TRUE) -->
<!--     ) -->
<!-- }) -->
<!-- ``` -->

Fonti {data-icon="fa-database"}
=======================================================================

Row
-----------------------------------------------------------------------

### Conto annuale

<div class="sim-card">
<h3>Conto annuale</h3>
<p>Personale, struttura demografica, turnover, formazione e copertura degli enti.</p>
<p class="sim-muted">Apri la sezione dedicata dalla barra di navigazione.</p>
</div>

### PA Digitale 2026

<div class="sim-card">
<h3>PA Digitale 2026</h3>
<p>Candidature finanziate, importi, misure e distribuzione territoriale.</p>
<p class="sim-muted">La dashboard esistente resta un'applicazione autonoma.</p>
</div>

### PagoPA

<div class="sim-card">
<h3>PagoPA</h3>
<p>Transazioni, categorie di enti e fasce di importo dei pagamenti.</p>
<p class="sim-muted">La dashboard esistente resta un'applicazione autonoma.</p>
</div>

### ANAC

<div class="sim-card">
<h3>ANAC — Monitoraggio Appalti</h3>
<p>Gare, aggiudicazioni, importi, distribuzione regionale e confronto per forma giuridica e settore CPV.</p>
<p class="sim-muted">Apri la sezione dedicata dalla barra di navigazione.</p>
</div>

Conto annuale {data-icon="fa-users"}
=======================================================================

Row {data-height=900}
-----------------------------------------------------------------------

```{r, results='asis'}
iframe_app(params$url_conto_annuale, "Conto annuale")
```

PA Digitale 2026 {data-icon="fa-laptop"}
=======================================================================

Row {data-height=900}
-----------------------------------------------------------------------

```{r, results='asis'}
iframe_app(params$url_padigitale, "PA Digitale 2026")
```

PagoPA {data-icon="fa-euro-sign"}
=======================================================================

Row {data-height=900}
-----------------------------------------------------------------------

```{r, results='asis'}
iframe_app(params$url_indicators_pagopa, "PagoPA")
```

ANAC {data-icon="fa-file-contract"}
=======================================================================

Row {data-height=900}
-----------------------------------------------------------------------

```{r, results='asis'}
iframe_app(params$url_anac, "ANAC", available = !is.null(params$url_anac) && nzchar(params$url_anac))
```
