---
title: "Sistema Integrato di Monitoraggio — Conto annuale"
output:
  flexdashboard::flex_dashboard:
    orientation: rows
    vertical_layout: scroll
    theme: flatly
    self_contained: false
runtime: shiny
params:
  file_master_ca: null
---


```{r setup, include=FALSE}
knitr::opts_chunk$set(
  echo = FALSE,
  warning = FALSE,
  message = FALSE
)

options(shiny.fullstacktrace = TRUE)

suppressPackageStartupMessages({
  library(dplyr)
  library(tidyr)
  library(stringr)
  library(readr)
  library(ggplot2)
  library(plotly)
  library(DT)
  library(htmltools)
  library(tibble)
  library(shiny)
  library(purrr)
  library(flexdashboard)
  library(scales)
})

`%||%` <- function(x, y) {
  if (
    is.null(x) ||
    length(x) == 0L ||
    all(is.na(x)) ||
    !nzchar(as.character(x[[1]]))
  ) {
    y
  } else {
    x
  }
}

validate_local_rds <- function(path, label = "File RDS") {
  if (
    is.null(path) ||
    length(path) == 0L ||
    !nzchar(as.character(path[[1]]))
  ) {
    stop(label, ": parametro non valorizzato.", call. = FALSE)
  }

  if (!file.exists(path)) {
    stop(label, " non trovato: ", path, call. = FALSE)
  }

  if (tolower(tools::file_ext(path)) != "rds") {
    stop(
      label,
      " deve avere estensione .rds. Ricevuto: ",
      basename(path),
      call. = FALSE
    )
  }

  normalizePath(path, winslash = "/", mustWork = TRUE)
}
```

```{r import-master, include=FALSE}
file_master_ca <- validate_local_rds(
  params$file_master_ca,
  label = "Master Conto annuale"
)

master_ca <- readRDS(file_master_ca)

if (!is.data.frame(master_ca)) {
  stop(
    "Il master Conto annuale non contiene un data frame o tibble.",
    call. = FALSE
  )
}

master_ca <- tibble::as_tibble(master_ca)

# Alias mantenuto per compatibilità con tutto il codice analitico originale.
raw <- master_ca

message(
  "Conto annuale caricato: ",
  format(nrow(raw), big.mark = ".", decimal.mark = ","),
  " righe, ",
  ncol(raw),
  " colonne — ",
  basename(file_master_ca)
)
```


```{r, include=FALSE}
# --- Universo PA da monitorare -----------------------------------------------
d <- raw %>% filter(presente_mpa == 1)

# --- Correzioni di qualita' dati documentate ----------------------------------
# ETA_MEDIA_PA risulta moltiplicata per 10 (mediana 507 vs attesa ~50.7)
# INCIDENZA_SPESA_FORMAZIONE_PERC: pochi casi negativi (TOTALE_SPESA < 0 in
# alcune Unioni di Comuni) -> floor a 0, <0.1% righe
d <- d %>%
  mutate(
    ETA_MEDIA_PA = ETA_MEDIA_PA / 10,
    INCIDENZA_SPESA_FORMAZIONE_PERC = if_else(
      INCIDENZA_SPESA_FORMAZIONE_PERC < 0, 0, INCIDENZA_SPESA_FORMAZIONE_PERC)
  )

# --- Dimensioni classificazione ----------------------------------------------
d <- d %>%
  mutate(
    regione         = str_to_title(regione_bdap,                  locale = "it"),
    tipologia_amm   = str_to_title(descr_tipologia_istat_s13_bdap, locale = "it"),
    forma_giuridica = desc_fg,
    in_fonte_ca     = fonte_conto_annuale == 1
  )

# --- Indicatori derivati -----------------------------------------------------
d <- d %>%
  mutate(
    tasso_assunzione = if_else(PERSONALE_TOT > 0, ASSUN_TOT / PERSONALE_TOT * 100, NA_real_),
    tasso_cessazione = if_else(PERSONALE_TOT > 0, CESS_TOT / PERSONALE_TOT * 100, NA_real_),
    saldo            = ASSUN_TOT - CESS_TOT,
    tasso_turnover   = if_else(PERSONALE_TOT > 0, (ASSUN_TOT + CESS_TOT) / PERSONALE_TOT * 100, NA_real_),
    fascia_35_54     = PERSONALE_TOT_ETA - UNDER35 - OVER55   # OVER55 cumulativo (include OVER65)
  ) %>%
  arrange(codice_fiscale, anno) %>%
  group_by(codice_fiscale) %>%
  mutate(
    personale_tot_prec = lag(PERSONALE_TOT, order_by = anno),
    tasso_crescita = if_else(
      !is.na(personale_tot_prec) & personale_tot_prec > 0,
      (PERSONALE_TOT - personale_tot_prec) / personale_tot_prec * 100, NA_real_)
  ) %>%
  ungroup()

ultimo_anno  <- max(d$anno, na.rm = TRUE)
anni_disp    <- sort(unique(d$anno))
d_coperti    <- d %>% filter(in_fonte_ca)
d_ultimo     <- d %>% filter(anno == ultimo_anno)
d_cop_ultimo <- d_coperti %>% filter(anno == ultimo_anno)

# =============================================================================
# 2. PALETTE E HELPERS
# =============================================================================

# Palette colori
col_blu       <- "#2C6E9B"
col_verde     <- "#3F9C6D"
col_arancio   <- "#D98832"
col_neutro    <- "#5B6B79"
col_warn      <- "#C0504D"
col_viola     <- "#8E5B9F"

pal_categ <- c(col_blu, col_verde, col_arancio, col_viola, col_warn,
               "#4FA3A8", "#A3A847", "#B0739A", "#6E7B8B", "#D9B23C",
               "#5C8A8A", "#B5651D")

# Formattatori numerici 
fmt_n   <- scales::label_number(big.mark = ".", decimal.mark = ",", accuracy = 1)
fmt_pct <- scales::label_number(big.mark = ".", decimal.mark = ",", accuracy = 0.1, suffix = "%")
fmt_eur <- scales::label_number(big.mark = ".", decimal.mark = ",", accuracy = 1, prefix = "\u20ac")
fmt_1d  <- scales::label_number(big.mark = ".", decimal.mark = ",", accuracy = 0.1)


# Funzione serve ai grafici Ploty per evitare scrivere sempre
# plot_ly(...) %>%
#   layout(...) %>%
#   config(...)
# adesso scrivi:
# plot_ly(...) %>%
#   playout()
# e tutti i grafici avranno:
# stesso font
# stessi margini
# stesso sfondo
# menu Plotly nascosto
# lingua italiana

playout <- function(p, ...) {
  p %>%
    layout(font = list(family = "Lato, Helvetica, Arial, sans-serif", size = 12, color = "#3C3C3C"),
           paper_bgcolor = "rgba(0,0,0,0)", plot_bgcolor = "rgba(0,0,0,0)",
           margin = list(t = 35, r = 20, l = 55, b = 50), ...) %>%
    config(displayModeBar = FALSE, locale = "it")
}

# Toglie informazioni indesiderati delle tabelle DT::datatable().
# Senza questo vedresti:
# Search
# Previous
# Next
# Showing 1 to 10 of 100 entries

dt_lang <- list(search = "Cerca:", lengthMenu = "Mostra _MENU_ righe",
                info = "Da _START_ a _END_ di _TOTAL_ righe",
                infoEmpty = "0 righe", infoFiltered = "(filtrate da _MAX_)",
                zeroRecords = "Nessun risultato",
                paginate = list(previous = "Prec.", `next` = "Succ."),
                emptyTable = "Nessun dato disponibile")

# =============================================================================
# 3. FUNZIONE DI AGGREGAZIONE (riusabile)
# =============================================================================
agg_indicatori <- function(df) {
  df %>%
    summarise(
      n_pa              = n(),
      personale_tot     = sum(PERSONALE_TOT, na.rm = TRUE),
      eta_media         = sum(ETA_MEDIA_PA * PERSONALE_TOT, na.rm = TRUE) /
                            sum(PERSONALE_TOT[!is.na(ETA_MEDIA_PA)], na.rm = TRUE),
      quota_donne       = sum(PERSONALE_DONNE, na.rm = TRUE) /
                            pmax(sum(PERSONALE_TOT, na.rm = TRUE), 1) * 100,
      quota_under35     = sum(UNDER35, na.rm = TRUE) /
                            pmax(sum(PERSONALE_TOT_ETA, na.rm = TRUE), 1) * 100,
      quota_over55      = sum(OVER55, na.rm = TRUE) /
                            pmax(sum(PERSONALE_TOT_ETA, na.rm = TRUE), 1) * 100,
      indice_ricambio   = sum(UNDER35, na.rm = TRUE) /
                            pmax(sum(OVER55, na.rm = TRUE), 1),
      assunzioni_tot    = sum(ASSUN_TOT, na.rm = TRUE),
      cessazioni_tot    = sum(CESS_TOT, na.rm = TRUE),
      saldo_netto       = assunzioni_tot - cessazioni_tot,
      tasso_assunzione  = assunzioni_tot / pmax(personale_tot, 1) * 100,
      tasso_cessazione  = cessazioni_tot / pmax(personale_tot, 1) * 100,
      quota_part_time   = sum(TOT_PART_TIME, na.rm = TRUE) /
                            pmax(personale_tot, 1) * 100,
      giorni_form       = sum(GIORNI_FORM_TOT, na.rm = TRUE) /
                            pmax(personale_tot, 1),
      spesa_form        = sum(SPESA_FORMAZIONE_L020, na.rm = TRUE) /
                            pmax(personale_tot, 1),
      incidenza_form    = sum(SPESA_FORMAZIONE_L020, na.rm = TRUE) /
                            pmax(sum(TOTALE_SPESA[TOTALE_SPESA > 0], na.rm = TRUE), 1) * 100,
      .groups = "drop"
    )
}

agg_naz    <- d_coperti %>% group_by(anno) %>% agg_indicatori()
kpi_last   <- agg_naz %>% filter(anno == ultimo_anno)
kpi_prev   <- agg_naz %>% filter(anno == ultimo_anno - 1)

delta <- function(var, digits = 1) {
  if (nrow(kpi_prev) == 0 || is.na(kpi_prev[[var]])) return("n.d.")
  dv <- kpi_last[[var]] - kpi_prev[[var]]
  paste0(if (dv >= 0) "+" else "", round(dv, digits))
}
```

<!-- ========================================================================
     PAGINA 1 – PA MONITORATE
     ======================================================================== -->

PA Monitorate
==============================================================================

Row
------------------------------------------------------------------------------

### PA universo {.value-box}
```{r}
n_uni  <- nrow(d_ultimo)
n_cop  <- nrow(d_cop_ultimo)
p_cop  <- n_cop / n_uni * 100
cop_naz <- d %>% group_by(anno) %>%
  summarise(n_uni = n(), n_cop = sum(in_fonte_ca),
            pct = n_cop / n_uni * 100, .groups = "drop")
p_prec <- cop_naz$pct[cop_naz$anno == ultimo_anno - 1]
delta_cop <- if (length(p_prec) == 1) p_cop - p_prec else NA_real_

valueBox(fmt_n(n_uni),
  caption = paste("PA da monitorare -", ultimo_anno),
  icon = "fa-building", color = col_neutro)
```

### PA coperte {.value-box}
```{r}
valueBox(fmt_n(n_cop),
  caption = paste("PA con dato Conto Annuale -", ultimo_anno),
  icon = "fa-check-circle", color = col_verde)
```

### Copertura % {.value-box}
```{r}
col_cop <- if (p_cop >= 90) col_verde else if (p_cop >= 75) col_arancio else col_warn
valueBox(fmt_pct(p_cop), caption = "% Copertura Conto Annuale",
         icon = "fa-percentage", color = col_cop)
```

### Variazione copertura {.value-box}
```{r}
if (!is.na(delta_cop)) {
  col_d <- if (delta_cop >= 0) col_verde else col_warn
  ic    <- if (delta_cop >= 0) "fa-arrow-up" else "fa-arrow-down"
  lbl   <- paste0(if (delta_cop >= 0) "+" else "", fmt_1d(delta_cop), " p.p. vs ", ultimo_anno - 1)
  valueBox(lbl, caption = "Variazione copertura", icon = ic, color = col_d)
} else {
  valueBox("n.d.", caption = "Variazione copertura", icon = "fa-minus", color = col_neutro)
}
```

Row
------------------------------------------------------------------------------

### Copertura Conto Annuale nel tempo
```{r}
plot_ly(cop_naz, x = ~factor(anno), y = ~pct, type = "bar",
        marker = list(color = col_blu),
        text  = ~paste0(fmt_pct(pct), "<br>(", fmt_n(n_cop), " / ", fmt_n(n_uni), " PA)"),
        textposition = "outside", hoverinfo = "text") %>%
  playout(yaxis = list(title = "% copertura", range = c(0, 107)),
          xaxis = list(title = ""))
```

### Copertura per Regione
```{r}
cop_reg <- d_ultimo %>%
  filter(!is.na(regione)) %>%
  group_by(regione) %>%
  summarise(n_uni = n(), n_cop = sum(in_fonte_ca),
            pct = n_cop / n_uni * 100, .groups = "drop") %>%
  arrange(pct)

plot_ly(cop_reg,
        y = ~factor(regione, levels = regione), x = ~pct,
        type = "bar", orientation = "h",
        marker = list(color = ~pct,
          colorscale = list(c(0, col_warn), c(1, col_verde)), cmin = 0, cmax = 100),
        text  = ~paste0(fmt_pct(pct), " (", fmt_n(n_cop), "/", fmt_n(n_uni), ")"),
        textposition = "outside", hoverinfo = "text") %>%
  playout(xaxis = list(title = "% copertura", range = c(0, 117)),
          yaxis = list(title = ""), margin = list(l = 170, t = 35, r = 20, b = 50))
```

Row
------------------------------------------------------------------------------

### Copertura per Tipologia amministrativa (top 15 per numerosita')
```{r}
cop_tip <- d_ultimo %>%
  filter(!is.na(tipologia_amm)) %>%
  group_by(tipologia_amm) %>%
  summarise(n_uni = n(), n_cop = sum(in_fonte_ca),
            pct = n_cop / n_uni * 100, .groups = "drop") %>%
  arrange(desc(n_uni)) %>% slice_head(n = 15) %>% arrange(pct) %>%
  mutate(label = str_trunc(tipologia_amm, 55, side = "right"))

plot_ly(cop_tip,
        y = ~factor(label, levels = label), x = ~pct, type = "bar", orientation = "h",
        marker = list(color = ~pct,
          colorscale = list(c(0, col_warn), c(1, col_verde)), cmin = 0, cmax = 100),
        text = ~paste0(fmt_pct(pct)),
        textposition = "outside",
        hovertext = ~paste0(tipologia_amm, ": ", fmt_pct(pct),
                            " (", fmt_n(n_cop), "/", fmt_n(n_uni), ")"),
        hoverinfo = "text") %>%
  playout(xaxis = list(title = "% copertura", range = c(0, 115)),
          yaxis = list(title = ""), margin = list(l = 310, t = 35, r = 20, b = 50))
```

### Copertura per Forma giuridica (top 15 per numerosita')
```{r}
cop_fg <- d_ultimo %>%
  filter(!is.na(forma_giuridica)) %>%
  group_by(forma_giuridica) %>%
  summarise(n_uni = n(), n_cop = sum(in_fonte_ca),
            pct = n_cop / n_uni * 100, .groups = "drop") %>%
  arrange(desc(n_uni)) %>% slice_head(n = 15) %>% arrange(pct)

plot_ly(cop_fg,
        y = ~factor(forma_giuridica, levels = forma_giuridica), x = ~pct,
        type = "bar", orientation = "h",
        marker = list(color = ~pct,
          colorscale = list(c(0, col_warn), c(1, col_verde)), cmin = 0, cmax = 100),
        text = ~paste0(fmt_pct(pct)),
        textposition = "outside",
        hovertext = ~paste0(forma_giuridica, ": ", fmt_pct(pct),
                            " (", fmt_n(n_cop), "/", fmt_n(n_uni), ")"),
        hoverinfo = "text") %>%
  playout(xaxis = list(title = "% copertura", range = c(0, 115)),
          yaxis = list(title = ""), margin = list(l = 250, t = 35, r = 20, b = 50))
```

Row
------------------------------------------------------------------------------

<!-- ### PA non coperte da Conto Annuale - dettaglio `r ultimo_anno` {data-height=450} -->
<!-- ```{r} -->
<!-- d_ultimo %>% -->
<!--   filter(!in_fonte_ca) %>% -->
<!--   select(Ragione_sociale = ragione_sociale, Regione = regione, -->
<!--          Tipologia_amm = tipologia_amm, Forma_giuridica = forma_giuridica) %>% -->
<!--   arrange(Regione, Ragione_sociale) %>% -->
<!--   datatable(rownames = FALSE, -->
<!--             options = list(pageLength = 10, language = dt_lang, scrollX = TRUE)) -->
<!-- ``` -->

<!-- ========================================================================
     PAGINA 2 – OVERVIEW NAZIONALE
     ======================================================================== -->

Overview Nazionale
==============================================================================

Row
------------------------------------------------------------------------------

### Personale totale {.value-box}
```{r}
valueBox(fmt_n(kpi_last$personale_tot),
  caption = paste("Personale totale -", ultimo_anno),
  icon = "fa-users", color = col_blu)
```

### Eta' media {.value-box}
```{r}
valueBox(fmt_1d(kpi_last$eta_media),
  caption = paste0("Eta' media (anni) - ", ultimo_anno,
                   "  [", delta("eta_media"), " vs ", ultimo_anno-1, "]"),
  icon = "fa-birthday-cake", color = col_neutro)
```

### Under 35 {.value-box}
```{r}
valueBox(fmt_pct(kpi_last$quota_under35),
  caption = paste0("Quota under 35 - ", ultimo_anno,
                   "  [", delta("quota_under35"), " p.p.]"),
  icon = "fa-user-plus",
  color = if (kpi_last$quota_under35 < 15) col_warn else col_verde)
```

### Over 55 {.value-box}
```{r}
valueBox(fmt_pct(kpi_last$quota_over55),
  caption = paste0("Quota over 55 - ", ultimo_anno,
                   "  [", delta("quota_over55"), " p.p.]"),
  icon = "fa-user-clock",
  color = if (kpi_last$quota_over55 > 40) col_warn else col_neutro)
```

Row
------------------------------------------------------------------------------

### Assunzioni totali {.value-box}
```{r}
valueBox(fmt_n(kpi_last$assunzioni_tot),
  caption = paste("Assunzioni totali -", ultimo_anno),
  icon = "fa-sign-in-alt", color = col_verde)
```

### Cessazioni totali {.value-box}
```{r}
valueBox(fmt_n(kpi_last$cessazioni_tot),
  caption = paste("Cessazioni totali -", ultimo_anno),
  icon = "fa-sign-out-alt", color = col_arancio)
```

### Saldo netto {.value-box}
```{r}
saldo_v <- kpi_last$saldo_netto
valueBox(
  paste0(if (saldo_v >= 0) "+" else "", fmt_n(saldo_v)),
  caption = paste("Saldo (assunzioni - cessazioni) -", ultimo_anno),
  icon = if (saldo_v >= 0) "fa-arrow-up" else "fa-arrow-down",
  color = if (saldo_v >= 0) col_verde else col_warn)
```

### Indice ricambio generazionale {.value-box}
```{r}
irc <- kpi_last$indice_ricambio
valueBox(fmt_1d(irc),
  caption = paste0("Indice ricambio generazionale (under35/over55) - ", ultimo_anno),
  icon = "fa-exchange-alt",
  color = if (irc >= 1) col_verde else if (irc >= 0.5) col_arancio else col_warn)
```

Row
------------------------------------------------------------------------------

### Struttura eta' per fascia d'eta' (anno `r ultimo_anno`)
```{r}
eta_serie <- d_coperti %>%
  group_by(anno) %>%
  summarise(
    under35 = sum(UNDER35, na.rm = TRUE) / pmax(sum(PERSONALE_TOT_ETA, na.rm = TRUE),1) * 100,
    eta35_54 = (sum(PERSONALE_TOT_ETA, na.rm = TRUE) - sum(UNDER35, na.rm=TRUE) - sum(OVER55, na.rm=TRUE)) /
                 pmax(sum(PERSONALE_TOT_ETA, na.rm = TRUE),1) * 100,
    over55  = sum(OVER55,   na.rm = TRUE) / pmax(sum(PERSONALE_TOT_ETA, na.rm = TRUE),1) * 100,
    .groups = "drop")

plot_ly(eta_serie, x = ~factor(anno), y = ~under35,  name = "Under 35",
        type = "bar", marker = list(color = col_verde)) %>%
  add_trace(y = ~eta35_54, name = "35-54",  marker = list(color = col_blu)) %>%
  add_trace(y = ~over55,   name = "Over 55", marker = list(color = col_warn)) %>%
  playout(barmode = "stack",
          yaxis = list(title = "% sul totale", ticksuffix = "%"),
          xaxis = list(title = ""), legend = list(orientation = "h", y = -0.15))
```

### Dinamica personale - Tassi (%) per anno
```{r}
din_serie <- d_coperti %>%
  group_by(anno) %>%
  summarise(
    tasso_ass = sum(ASSUN_TOT, na.rm = TRUE) / pmax(sum(PERSONALE_TOT, na.rm = TRUE),1) * 100,
    tasso_ces = sum(CESS_TOT,  na.rm = TRUE) / pmax(sum(PERSONALE_TOT, na.rm = TRUE),1) * 100,
    .groups = "drop")

plot_ly(din_serie, x = ~factor(anno), y = ~tasso_ass, name = "Tasso assunzione",
        type = "scatter", mode = "lines+markers",
        line = list(color = col_verde, width = 2), marker = list(size = 8)) %>%
  add_trace(y = ~tasso_ces, name = "Tasso cessazione",
            line = list(color = col_warn, width = 2), marker = list(size = 8)) %>%
  playout(yaxis = list(title = "% sul personale", ticksuffix = "%"),
          xaxis = list(title = ""), legend = list(orientation = "h", y = -0.15))
```

<!-- ========================================================================
     PAGINA 3 – COMPOSIZIONE PERSONALE
     ======================================================================== -->

Composizione Personale
==============================================================================

Row
------------------------------------------------------------------------------

### Quota donne {.value-box}
```{r}
valueBox(fmt_pct(kpi_last$quota_donne),
  caption = paste("Quota donne -", ultimo_anno),
  icon = "fa-female", color = col_viola)
```

### % Part-time {.value-box}
```{r}
valueBox(fmt_pct(kpi_last$quota_part_time),
  caption = paste("% Part-time -", ultimo_anno),
  icon = "fa-clock", color = col_neutro)
```

### Eta' media {.value-box}
```{r}
valueBox(fmt_1d(kpi_last$eta_media),
  caption = paste("Eta' media pesata -", ultimo_anno),
  icon = "fa-calendar", color = col_neutro)
```

Row
------------------------------------------------------------------------------

### Distribuzione eta' media per Regione (`r ultimo_anno`)
```{r}
eta_reg <- d_cop_ultimo %>%
  filter(!is.na(regione)) %>%
  group_by(regione) %>%
  summarise(
    eta = sum(ETA_MEDIA_PA * PERSONALE_TOT, na.rm = TRUE) /
          pmax(sum(PERSONALE_TOT[!is.na(ETA_MEDIA_PA)], na.rm = TRUE),1),
    .groups = "drop") %>%
  arrange(eta)

plot_ly(eta_reg,
        y = ~factor(regione, levels = regione), x = ~eta,
        type = "bar", orientation = "h",
        marker = list(color = ~eta,
          colorscale = list(c(0, col_verde), c(1, col_warn)),
          cmin = min(eta_reg$eta), cmax = max(eta_reg$eta)),
        text = ~fmt_1d(eta), textposition = "outside",
        hovertext = ~paste0(regione, ": eta' media = ", fmt_1d(eta)),
        hoverinfo = "text") %>%
  playout(xaxis = list(title = "Eta' media (anni)"),
          yaxis = list(title = ""), margin = list(l = 160, t = 35, r = 20, b = 50))
```

### Distribuzione eta' media per Forma giuridica (`r ultimo_anno`)
```{r}
eta_fg <- d_cop_ultimo %>%
  filter(!is.na(forma_giuridica)) %>%
  group_by(forma_giuridica) %>%
  summarise(
    eta  = sum(ETA_MEDIA_PA * PERSONALE_TOT, na.rm = TRUE) /
           pmax(sum(PERSONALE_TOT[!is.na(ETA_MEDIA_PA)], na.rm = TRUE),1),
    n_pa = n(), .groups = "drop") %>%
  filter(n_pa >= 5) %>%
  arrange(eta) %>%
  mutate(label = str_trunc(forma_giuridica, 45, side = "right"))

plot_ly(eta_fg,
        y = ~factor(label, levels = label), x = ~eta,
        type = "bar", orientation = "h",
        marker = list(color = ~eta,
          colorscale = list(c(0, col_verde), c(1, col_warn)),
          cmin = min(eta_fg$eta), cmax = max(eta_fg$eta)),
        text = ~fmt_1d(eta), textposition = "outside",
        hovertext = ~paste0(forma_giuridica, ": eta' media = ", fmt_1d(eta),
                            " (", fmt_n(n_pa), " PA)"),
        hoverinfo = "text") %>%
  playout(xaxis = list(title = "Eta' media (anni)"),
          yaxis = list(title = ""), margin = list(l = 260, t = 35, r = 20, b = 50))
```

Row
------------------------------------------------------------------------------

### Quota under 35 e over 55 per Tipologia amministrativa (`r ultimo_anno`)
```{r}
fascia_tip <- d_cop_ultimo %>%
  filter(!is.na(tipologia_amm)) %>%
  group_by(tipologia_amm) %>%
  summarise(
    under35 = sum(UNDER35, na.rm=TRUE) / pmax(sum(PERSONALE_TOT_ETA, na.rm=TRUE),1) * 100,
    over55  = sum(OVER55,  na.rm=TRUE) / pmax(sum(PERSONALE_TOT_ETA, na.rm=TRUE),1) * 100,
    n_pa = n(), .groups = "drop") %>%
  filter(n_pa >= 3) %>%
  mutate(label = str_trunc(tipologia_amm, 50, side = "right")) %>%
  arrange(under35)

plot_ly(fascia_tip,
        y = ~factor(label, levels = label), x = ~under35, name = "Under 35",
        type = "bar", orientation = "h",
        marker = list(color = col_verde)) %>%
  add_trace(x = ~-over55, name = "Over 55", marker = list(color = col_warn)) %>%
  playout(barmode = "overlay",
          xaxis = list(title = "% sul totale",
            tickvals = seq(-60, 50, by = 10),
            ticktext = paste0(abs(seq(-60, 50, by = 10)), "%")),
          yaxis = list(title = ""),
          legend = list(orientation = "h", y = -0.1),
          margin = list(l = 310, t = 35, r = 20, b = 60),
          shapes = list(list(type = "line", x0 = 0, x1 = 0,
                             y0 = 0, y1 = 1, yref = "paper",
                             line = list(color = "#666", width = 1, dash = "dot"))))
```

<!-- ========================================================================
     PAGINA 4 – FORMAZIONE E SPESA
     ======================================================================== -->

Formazione e Spesa
==============================================================================

Row
------------------------------------------------------------------------------

### Giorni formazione / dip. {.value-box}
```{r}
valueBox(fmt_1d(kpi_last$giorni_form),
  caption = paste0("Giorni formazione per dipendente - ", ultimo_anno,
                   "  [", delta("giorni_form"), " gg vs ", ultimo_anno-1, "]"),
  icon = "fa-graduation-cap", color = col_blu)
```

### Spesa formazione / dip. {.value-box}
```{r}
valueBox(fmt_eur(kpi_last$spesa_form),
  caption = paste0("Spesa formazione per dipendente - ", ultimo_anno,
                   "  [\u20ac", delta("spesa_form"), " vs ", ultimo_anno-1, "]"),
  icon = "fa-euro-sign", color = col_verde)
```

### Incidenza spesa formazione {.value-box}
```{r}
valueBox(fmt_pct(kpi_last$incidenza_form),
  caption = paste0("Incidenza spesa formazione su totale spesa - ", ultimo_anno),
  icon = "fa-percentage", color = col_arancio)
```

Row
------------------------------------------------------------------------------

### Giorni formazione per dipendente - trend nazionale
```{r}
f_serie <- agg_naz %>% select(anno, giorni_form, spesa_form, incidenza_form)

plot_ly(f_serie, x = ~factor(anno), y = ~giorni_form, type = "bar",
        marker = list(color = col_blu),
        text = ~fmt_1d(giorni_form), textposition = "outside",
        hoverinfo = "text",
        hovertext = ~paste0("Anno ", anno, ": ", fmt_1d(giorni_form), " gg/dip.")) %>%
  playout(yaxis = list(title = "Giorni/dipendente"), xaxis = list(title = ""))
```

### Spesa formazione per dipendente - trend nazionale
```{r}
plot_ly(f_serie, x = ~factor(anno), y = ~spesa_form, type = "bar",
        marker = list(color = col_verde),
        text = ~fmt_eur(spesa_form), textposition = "outside",
        hoverinfo = "text",
        hovertext = ~paste0("Anno ", anno, ": ", fmt_eur(spesa_form))) %>%
  playout(yaxis = list(title = "\u20ac/dipendente"), xaxis = list(title = ""))
```

Row
------------------------------------------------------------------------------

### Giorni formazione per dipendente per Regione (`r ultimo_anno`)
```{r}
f_reg <- d_cop_ultimo %>%
  filter(!is.na(regione)) %>%
  group_by(regione) %>%
  summarise(
    giorni = sum(GIORNI_FORM_TOT, na.rm=TRUE) / pmax(sum(PERSONALE_TOT, na.rm=TRUE),1),
    spesa  = sum(SPESA_FORMAZIONE_L020, na.rm=TRUE) / pmax(sum(PERSONALE_TOT, na.rm=TRUE),1),
    n_pa   = n(), .groups = "drop") %>%
  arrange(giorni)

plot_ly(f_reg,
        y = ~factor(regione, levels = regione), x = ~giorni,
        type = "bar", orientation = "h",
        marker = list(color = col_blu),
        text = ~fmt_1d(giorni), textposition = "outside",
        hovertext = ~paste0(regione, ": ", fmt_1d(giorni), " gg/dip."),
        hoverinfo = "text") %>%
  playout(xaxis = list(title = "Giorni formazione / dipendente"),
          yaxis = list(title = ""), margin = list(l = 160, t = 35, r = 20, b = 50))
```

### Spesa formazione per dipendente per Forma giuridica (`r ultimo_anno`)
```{r}
f_fg <- d_cop_ultimo %>%
  filter(!is.na(forma_giuridica)) %>%
  group_by(forma_giuridica) %>%
  summarise(
    spesa = sum(SPESA_FORMAZIONE_L020, na.rm=TRUE) / pmax(sum(PERSONALE_TOT, na.rm=TRUE),1),
    n_pa  = n(), .groups = "drop") %>%
  filter(n_pa >= 5) %>%
  arrange(spesa) %>%
  mutate(label = str_trunc(forma_giuridica, 42, side = "right"))

plot_ly(f_fg,
        y = ~factor(label, levels = label), x = ~spesa,
        type = "bar", orientation = "h",
        marker = list(color = col_verde),
        text = ~fmt_eur(spesa), textposition = "outside",
        hovertext = ~paste0(forma_giuridica, ": ", fmt_eur(spesa), " /dip."),
        hoverinfo = "text") %>%
  playout(xaxis = list(title = "\u20ac formazione / dipendente"),
          yaxis = list(title = ""), margin = list(l = 260, t = 35, r = 20, b = 50))
```

<!-- ========================================================================
     PAGINA 5 – TREND NEL TEMPO
     ======================================================================== -->

Dinamica del personale
==============================================================================

Row
------------------------------------------------------------------------------

### Tendenza personale totale per anno (nazionale)
```{r}
t_naz <- agg_naz %>%
  mutate(anno_l = factor(anno))

plot_ly(t_naz, x = ~anno_l, y = ~personale_tot, type = "scatter", mode = "lines+markers",
        line = list(color = col_blu, width = 2), marker = list(size = 9, color = col_blu),
        text = ~paste0(anno, ": ", fmt_n(personale_tot)),
        hoverinfo = "text") %>%
  playout(yaxis = list(title = "N. dipendenti"), xaxis = list(title = ""))
```

### Indice ricambio generazionale (under35 / over55) per anno
```{r}
plot_ly(t_naz, x = ~anno_l, y = ~indice_ricambio, type = "scatter", mode = "lines+markers",
        line = list(color = col_viola, width = 2), marker = list(size = 9, color = col_viola),
        text = ~paste0(anno, ": ", fmt_1d(indice_ricambio)),
        hoverinfo = "text") %>%
  add_lines(y = list(1), line = list(color = "#999", dash = "dot", width = 1),
            name = "soglia 1", showlegend = FALSE) %>%
  playout(yaxis = list(title = "Indice ricambio (under35/over55)"), xaxis = list(title = ""))
```

Row
------------------------------------------------------------------------------

### Trend indicatori demografici per anno
```{r}
plot_ly(t_naz, x = ~anno_l, y = ~eta_media, name = "Eta' media",
        type = "scatter", mode = "lines+markers",
        line = list(color = col_neutro, width = 2), marker = list(size = 8),
        yaxis = "y") %>%
  add_trace(y = ~quota_under35, name = "Quota under 35 (%)",
            line = list(color = col_verde, width = 2), marker = list(size = 8),
            yaxis = "y2") %>%
  add_trace(y = ~quota_over55, name = "Quota over 55 (%)",
            line = list(color = col_warn, width = 2), marker = list(size = 8),
            yaxis = "y2") %>%
  playout(
    yaxis  = list(title = "Eta' media (anni)", side = "left",  showgrid = TRUE),
    yaxis2 = list(title = "Quote (%)",         side = "right", overlaying = "y",
                  showgrid = FALSE, ticksuffix = "%"),
    xaxis  = list(title = ""),
    legend = list(orientation = "h", y = -0.15))
```

### Trend formazione per anno
```{r}
plot_ly(t_naz, x = ~anno_l, y = ~giorni_form, name = "Giorni form./dip.",
        type = "scatter", mode = "lines+markers",
        line = list(color = col_blu, width = 2), marker = list(size = 8),
        yaxis = "y") %>%
  add_trace(y = ~spesa_form, name = "Spesa form./dip. (\u20ac)",
            line = list(color = col_verde, width = 2), marker = list(size = 8),
            yaxis = "y2") %>%
  playout(
    yaxis  = list(title = "Giorni / dipendente", side = "left",  showgrid = TRUE),
    yaxis2 = list(title = "\u20ac / dipendente",  side = "right", overlaying = "y",
                  showgrid = FALSE, tickprefix = "\u20ac"),
    xaxis  = list(title = ""),
    legend = list(orientation = "h", y = -0.15))
```

<!-- ========================================================================
     PAGINA 6 – VISTE AGGREGATE PER CLASSIFICAZIONE
     ======================================================================== -->

Viste Aggregate
==============================================================================

Row
------------------------------------------------------------------------------

### Personale e indicatori per Forma giuridica (`r ultimo_anno`)
```{r}
agg_fg <- d_cop_ultimo %>%
  filter(!is.na(forma_giuridica)) %>%
  group_by(forma_giuridica) %>%
  agg_indicatori() %>%
  filter(n_pa >= 3) %>%
  arrange(desc(personale_tot)) %>%
  slice_head(n = 20) %>%
  mutate(label = str_trunc(forma_giuridica, 40, side = "right"))

plot_ly(agg_fg,
        x = ~quota_under35, y = ~eta_media,
        type = "scatter", mode = "markers",
        size = ~personale_tot, sizes = c(10, 60),
        color = ~indice_ricambio,
        colors = c(col_warn, "#F0E68C", col_verde),
        text  = ~paste0("<b>", forma_giuridica, "</b><br>",
                        "Personale: ", fmt_n(personale_tot), "<br>",
                        "Eta' media: ", fmt_1d(eta_media), "<br>",
                        "Under 35: ", fmt_pct(quota_under35), "<br>",
                        "Over 55: ", fmt_pct(quota_over55), "<br>",
                        "Indice ricambio: ", fmt_1d(indice_ricambio)),
        hoverinfo = "text") %>%
  playout(
    xaxis = list(title = "Quota under 35 (%)", ticksuffix = "%"),
    yaxis = list(title = "Eta' media (anni)"),
    legend = list(title = list(text = "Ind. ricambio")))
```

### Indicatori chiave per Regione (`r ultimo_anno`) - tabella
```{r}
agg_reg_tab <- d_cop_ultimo %>%
  filter(!is.na(regione)) %>%
  group_by(Regione = regione) %>%
  agg_indicatori() %>%
  select(Regione, n_pa, personale_tot, eta_media, quota_under35,
         quota_over55, indice_ricambio, tasso_assunzione, giorni_form, spesa_form) %>%
  mutate(across(where(is.numeric), ~round(.x, 1))) %>%
  arrange(Regione) %>%
  rename(`N PA` = n_pa,
         `Personale` = personale_tot,
         `Eta' media` = eta_media,
         `% Under35` = quota_under35,
         `% Over55` = quota_over55,
         `Ind. ricambio` = indice_ricambio,
         `Tx assunzione (%)` = tasso_assunzione,
         `Gg form./dip.` = giorni_form,
         `Spesa form./dip.` = spesa_form)

datatable(agg_reg_tab,
          rownames = FALSE, filter = "top",
          options = list(pageLength = 21, language = dt_lang,
                         scrollX = TRUE, dom = "t")) %>%
  formatRound(c("Personale"), digits = 0, mark = ".") %>%
  formatStyle("% Under35", background = styleColorBar(c(0, 40), "#C8E6C9")) %>%
  formatStyle("% Over55",  background = styleColorBar(c(0, 70), "#FFCDD2")) %>%
  formatStyle("Ind. ricambio", background = styleColorBar(c(0, 1.5), "#B3E5FC"))
```

Row
------------------------------------------------------------------------------

### Indicatori chiave per Forma giuridica (`r ultimo_anno`) - tabella
```{r}
agg_fg_tab <- d_cop_ultimo %>%
  filter(!is.na(forma_giuridica)) %>%
  group_by(`Forma giuridica` = forma_giuridica) %>%
  agg_indicatori() %>%
  select(`Forma giuridica`, n_pa, personale_tot, eta_media, quota_under35,
         quota_over55, indice_ricambio, tasso_assunzione, giorni_form, spesa_form) %>%
  mutate(across(where(is.numeric), ~round(.x, 1))) %>%
  arrange(desc(n_pa)) %>%
  rename(`N PA` = n_pa, `Personale` = personale_tot,
         `Eta' media` = eta_media, `% Under35` = quota_under35,
         `% Over55` = quota_over55, `Ind. ricambio` = indice_ricambio,
         `Tx assunzione (%)` = tasso_assunzione,
         `Gg form./dip.` = giorni_form, `Spesa form./dip.` = spesa_form)

datatable(agg_fg_tab,
          rownames = FALSE, filter = "top",
          options = list(pageLength = 10, language = dt_lang, scrollX = TRUE)) %>%
  formatRound("Personale", digits = 0, mark = ".") %>%
  formatStyle("% Under35", background = styleColorBar(c(0, 40), "#C8E6C9")) %>%
  formatStyle("% Over55",  background = styleColorBar(c(0, 70), "#FFCDD2"))
```
