---
title: "Conto annuale"
output:
  flexdashboard::flex_dashboard:
    orientation: rows
    vertical_layout: scroll
    theme: flatly
    self_contained: false
runtime: shiny
params:
  file_fact_ca_dashboard: null
  file_dash_sections_ca: null
  file_dash_filters_ca: null
  file_dash_indicators_ca: null
  file_fact_ca_coverage: null
  file_fact_ca_regione: null
  file_fact_ca_zona: null
  file_fact_ca_fg: null
  file_fact_ca_tipologia: null
  file_fact_ca_trend: null
  run_id_indicatori_ca: null
  run_id_catalogo_ca: null
---

```{r setup, include=FALSE}
options(shiny.fullstacktrace = TRUE)

knitr::opts_chunk$set(
  echo = FALSE,
  warning = FALSE,
  message = FALSE,
  cache = FALSE
)

suppressPackageStartupMessages({
  library(dplyr)
  library(tidyr)
  library(stringr)
  library(tibble)
  library(plotly)
  library(DT)
  library(htmltools)
  library(flexdashboard)
  library(shiny)
  library(purrr)
  library(scales)
  library(sf)
  library(leaflet)
})

# Funzioni spaziali (raccordo codice_regione ISTAT → NUTS2, geometrie giscoR)
if (file.exists("03_Scripts/00_spatial_helpers.R")) {
  source("03_Scripts/00_spatial_helpers.R")
} else {
  # Inline fallback: definisce solo le funzioni strettamente necessarie
  normalizza_codice_regione <- function(x) stringr::str_pad(as.character(x), 2, pad = "0")
  get_raccordo_regioni_nuts <- function() tibble::tribble(
    ~codice_regione, ~NUTS_ID,
    "01","ITC1","02","ITC2","03","ITC4","04","ITH1","05","ITH3",
    "06","ITH4","07","ITC3","08","ITH5","09","ITI1","10","ITI2",
    "11","ITI3","12","ITI4","13","ITF1","14","ITF2","15","ITF3",
    "16","ITF4","17","ITF5","18","ITF6","19","ITG1","20","ITG2"
  )
  scarica_nuts2_italia <- function(year=2024, resolution="10") {
    if (!requireNamespace("giscoR", quietly=TRUE))
      stop("giscoR non installato. Eseguire: install.packages('giscoR')")
    giscoR::gisco_get_nuts(year=year, nuts_level=2, country="IT",
                            resolution=resolution, epsg=4326)
  }
}



`%||%` <- function(x, y) {
  if (is.null(x) || length(x) == 0L || all(is.na(x)) || !nzchar(as.character(x[[1]]))) y else x
}

validate_local_rds <- function(path, label = "File RDS") {
  if (is.null(path) || length(path) == 0L || !nzchar(as.character(path[[1]]))) {
    stop(label, ": parametro non valorizzato.", call. = FALSE)
  }
  if (!file.exists(path)) {
    stop(label, " non trovato: ", path, call. = FALSE)
  }
  if (tolower(tools::file_ext(path)) != "rds") {
    stop(label, " deve avere estensione .rds. Ricevuto: ", basename(path), call. = FALSE)
  }
  normalizePath(path, winslash = "/", mustWork = TRUE)
}

read_rds_param <- function(path, label) {
  readRDS(validate_local_rds(path, label)) |> tibble::as_tibble()
}

# Parametri copiati in un oggetto ordinario, così il codice reattivo non richiama direttamente params.
dashboard_params_ca <- list(
  file_fact_ca_dashboard = params$file_fact_ca_dashboard,
  file_dash_sections_ca = params$file_dash_sections_ca,
  file_dash_filters_ca = params$file_dash_filters_ca,
  file_dash_indicators_ca = params$file_dash_indicators_ca,
  file_fact_ca_coverage = params$file_fact_ca_coverage,
  file_fact_ca_regione = params$file_fact_ca_regione,
  file_fact_ca_zona = params$file_fact_ca_zona,
  file_fact_ca_fg = params$file_fact_ca_fg,
  file_fact_ca_tipologia = params$file_fact_ca_tipologia,
  file_fact_ca_trend = params$file_fact_ca_trend,
  run_id_indicatori_ca = params$run_id_indicatori_ca %||% "non specificato",
  run_id_catalogo_ca = params$run_id_catalogo_ca %||% "non specificato"
)
```

```{r import-data, include=FALSE}
FACT_CA_DASHBOARD <- read_rds_param(dashboard_params_ca$file_fact_ca_dashboard, "FACT_CA_DASHBOARD")
DASH_SECTIONS_CA <- read_rds_param(dashboard_params_ca$file_dash_sections_ca, "DASH_SECTIONS_CA")
DASH_FILTERS_CA <- read_rds_param(dashboard_params_ca$file_dash_filters_ca, "DASH_FILTERS_CA")
DASH_INDICATORS_CA <- read_rds_param(dashboard_params_ca$file_dash_indicators_ca, "DASH_INDICATORS_CA")
FACT_CA_COVERAGE <- read_rds_param(dashboard_params_ca$file_fact_ca_coverage, "FACT_CA_COVERAGE")
FACT_CA_REGIONE <- read_rds_param(dashboard_params_ca$file_fact_ca_regione, "FACT_CA_REGIONE")
FACT_CA_ZONA <- read_rds_param(dashboard_params_ca$file_fact_ca_zona, "FACT_CA_ZONA")
FACT_CA_FG <- read_rds_param(dashboard_params_ca$file_fact_ca_fg, "FACT_CA_FG")
FACT_CA_TIPOLOGIA <- read_rds_param(dashboard_params_ca$file_fact_ca_tipologia, "FACT_CA_TIPOLOGIA")
FACT_CA_TREND <- read_rds_param(dashboard_params_ca$file_fact_ca_trend, "FACT_CA_TREND")

map_fact_regionale <- FACT_CA_REGIONE %>%
  dplyr::mutate(
    regione_key = stringr::str_to_upper(regione_bdap),
    copertura_perc = copertura_ca_perc
  )

fact_ca <- FACT_CA_DASHBOARD |> tibble::as_tibble()

# Normalizzazione robusta per allineare il vecchio prototipo ai nomi del nuovo
# FACT_CA_DASHBOARD. Le funzioni seguenti evitano errori quando una colonna
# prevista come fallback non è presente nel fact.
safe_chr_col <- function(df, col, default = NA_character_) {
  if (col %in% names(df)) {
    x <- as.character(df[[col]])
    x[!nzchar(x)] <- NA_character_
    x
  } else {
    rep(default, nrow(df))
  }
}

safe_num_col <- function(df, col, default = NA_real_) {
  if (col %in% names(df)) {
    suppressWarnings(as.numeric(df[[col]]))
  } else {
    rep(default, nrow(df))
  }
}

coalesce_chr_from <- function(df, cols, default = "Non classificato") {
  values <- lapply(cols, function(cc) safe_chr_col(df, cc))
  values <- c(values, list(rep(default, nrow(df))))
  do.call(dplyr::coalesce, values)
}

coalesce_num_from <- function(df, cols, default = NA_real_) {
  values <- lapply(cols, function(cc) safe_num_col(df, cc))
  values <- c(values, list(rep(default, nrow(df))))
  do.call(dplyr::coalesce, values)
}

fact_ca <- fact_ca |>
  mutate(
    anno = suppressWarnings(as.integer(.data$anno)),

    # Flag di copertura della fonte CA. Nel nuovo fact il nome stabile è
    # IN_FONTE_CA; fonte_conto_annuale resta solo come fallback.
    in_fonte_ca = coalesce_num_from(
      fact_ca,
      c("IN_FONTE_CA", "fonte_conto_annuale"),
      default = 0
    ) == 1,

    # Dimensioni normalizzate per i filtri e i grafici.
    regione_dash = coalesce_chr_from(
      fact_ca,
      c("regione_bdap", "regione")
    ) |>
      stringr::str_to_title(locale = "it"),

    zona_dash = coalesce_chr_from(
      fact_ca,
      c("zona_geografica")
    ),

    fg_dash = coalesce_chr_from(
      fact_ca,
      c("desc_fg", "descr_forma_giuridica_bdap")
    ),

    ateco_dash = coalesce_chr_from(
      fact_ca,
      c("descr_ateco_bdap", "ateco_bdap")
    ),

    tipologia_dash = coalesce_chr_from(
      fact_ca,
      c(
        "desc_tipo_istituzione_ca",
        "descr_tipologia_istat_s13_bdap",
        "descr_categoria_ipa_bdap",
        "descr_tipologia_ipa_bdap"
      )
    ),

    pa_label = coalesce_chr_from(
      fact_ca,
      c("ragione_sociale", "codice_fiscale"),
      default = "PA non classificata"
    ),

    # Codice regione ISTAT a 2 cifre — necessario per il join con raccordo NUTS2
    codice_regione_dash = stringr::str_pad(
      coalesce_chr_from(fact_ca, c("codice_reg", "codice_regione_bdap"), NA_character_),
      width = 2, pad = "0"
    )
  )

# ── OGGETTI SPAZIALI (una sola volta all'avvio) ───────────────────────────────
raccordo_nuts_ca <- get_raccordo_regioni_nuts() |>
  dplyr::mutate(codice_regione = normalizza_codice_regione(codice_regione))

nuts2_it_ca <- tryCatch({
  n <- scarica_nuts2_italia(year = 2024, resolution = "10")
  # Nome leggibile per i popup
  name_col <- intersect(c("NUTS_NAME","NAME_LATN","NUTS_NAME_LATN"), names(n))[1]
  n$nome_regione_mappa <- if (!is.na(name_col)) n[[name_col]] else n$NUTS_ID
  n
}, error = function(e) {
  message("[SIM-GEO] Mappe disabilitate: ", conditionMessage(e))
  NULL
})

SIM_GEO_AVAILABLE <- !is.null(nuts2_it_ca)

# ── Join robusto regione_bdap → NUTS_ID ───────────────────────────────────
# Usa una tabella statica (no raccordo_nuts_ca, no codice_regione_dash).
# Normalizza: uppercase + rimuove parte dopo "/".
# Trentino → sia ITH1 (Bolzano) sia ITH2 (Trento): entrambi i poligoni colorati.
# Compatibile con qualsiasi versione dplyr (no relationship arg).
.reg_nuts_lookup <- tibble::tribble(
  ~reg_norm,                    ~NUTS_ID,
  "PIEMONTE",                   "ITC1",
  "VALLE D'AOSTA",              "ITC2",
  "LIGURIA",                    "ITC3",
  "LOMBARDIA",                  "ITC4",
  "TRENTINO-ALTO ADIGE",        "ITH1",
  "TRENTINO-ALTO ADIGE",        "ITH2",
  "VENETO",                     "ITH3",
  "FRIULI-VENEZIA GIULIA",      "ITH4",
  "EMILIA-ROMAGNA",             "ITH5",
  "TOSCANA",                    "ITI1",
  "UMBRIA",                     "ITI2",
  "MARCHE",                     "ITI3",
  "LAZIO",                      "ITI4",
  "ABRUZZO",                    "ITF1",
  "MOLISE",                     "ITF2",
  "CAMPANIA",                   "ITF3",
  "PUGLIA",                     "ITF4",
  "BASILICATA",                 "ITF5",
  "CALABRIA",                   "ITF6",
  "SICILIA",                    "ITG1",
  "SARDEGNA",                   "ITG2"
)

norm_reg <- function(x) {
  stringr::str_to_upper(x) |>
    stringr::str_replace_all("\\s*/.*", "") |>
    stringr::str_trim()
}

add_nuts_id <- function(df) {
  suppressWarnings(
    df |>
      dplyr::mutate(reg_norm = norm_reg(.data$regione_bdap)) |>
      dplyr::left_join(.reg_nuts_lookup, by = "reg_norm") |>
      dplyr::select(-reg_norm)
  )
}

if (SIM_GEO_AVAILABLE) message("[SIM-GEO] Geometrie caricate: ", nrow(nuts2_it_ca), " NUTS2") else message("[SIM-GEO] giscoR non disponibile — mappe sostituite con bar chart")

# Controlli rapidi: se questi falliscono, il problema è a monte nei file del
# run scaricato, non nelle visualizzazioni.
required_fact_cols_ca <- c(
  "anno",
  "codice_fiscale",
  "PERSONALE_TOT",
  "IN_FONTE_CA"
)
missing_fact_cols_ca <- setdiff(required_fact_cols_ca, names(fact_ca))
if (length(missing_fact_cols_ca) > 0) {
  stop(
    "Colonne obbligatorie mancanti in FACT_CA_DASHBOARD: ",
    paste(missing_fact_cols_ca, collapse = ", "),
    call. = FALSE
  )
}

anni_disp <- sort(unique(fact_ca$anno[!is.na(fact_ca$anno)]))
ultimo_anno <- max(anni_disp, na.rm = TRUE)
anno_precedente <- if (length(anni_disp) >= 2) sort(anni_disp, decreasing = TRUE)[2] else NA_integer_

# Formattatori
fmt_n <- scales::label_number(big.mark = ".", decimal.mark = ",", accuracy = 1)
fmt_0 <- scales::label_number(big.mark = ".", decimal.mark = ",", accuracy = 1)
fmt_1 <- scales::label_number(big.mark = ".", decimal.mark = ",", accuracy = 0.1)
fmt_pct <- scales::label_number(big.mark = ".", decimal.mark = ",", accuracy = 0.1, suffix = "%")
fmt_eur <- scales::label_number(big.mark = ".", decimal.mark = ",", accuracy = 1, prefix = "€ ")

# Palette coerente con il prototipo già esistente.
col_blu <- "#2C6E9B"
col_verde <- "#3F9C6D"
col_arancio <- "#D98832"
col_neutro <- "#5B6B79"
col_warn <- "#C0504D"
col_viola <- "#8E5B9F"

pal_categ <- c(col_blu, col_verde, col_arancio, col_viola, col_warn,
               "#4FA3A8", "#A3A847", "#B0739A", "#6E7B8B", "#D9B23C")

dt_lang <- list(search = "Cerca:", lengthMenu = "Mostra _MENU_ righe",
                info = "Da _START_ a _END_ di _TOTAL_ righe",
                infoEmpty = "0 righe", infoFiltered = "(filtrate da _MAX_)",
                zeroRecords = "Nessun risultato",
                paginate = list(previous = "Prec.", `next` = "Succ."),
                emptyTable = "Nessun dato disponibile")

playout <- function(p, ...) {
  p |>
    layout(font = list(family = "Lato, Helvetica, Arial, sans-serif", size = 12, color = "#3C3C3C"),
           paper_bgcolor = "rgba(0,0,0,0)", plot_bgcolor = "rgba(0,0,0,0)",
           margin = list(t = 35, r = 20, l = 55, b = 50), ...) |>
    config(displayModeBar = FALSE, locale = "it")
}

safe_sum <- function(x) sum(x, na.rm = TRUE)
safe_div <- function(num, den) ifelse(!is.na(den) & den > 0, num / den, NA_real_)
weighted_mean_safe <- function(x, w) {
  ok <- !is.na(x) & !is.na(w) & w > 0
  if (!any(ok)) return(NA_real_)
  sum(x[ok] * w[ok], na.rm = TRUE) / sum(w[ok], na.rm = TRUE)
}

agg_ca <- function(df) {
  # Aggregatore robusto: usa solo colonne realmente presenti nel FACT.
  # Se una colonna non esiste, restituisce NA/0 senza interrompere la dashboard.
  n <- nrow(df)
  num_col <- function(col, default = NA_real_) {
    if (col %in% names(df)) {
      suppressWarnings(as.numeric(df[[col]]))
    } else {
      rep(default, n)
    }
  }
  chr_col <- function(col, default = NA_character_) {
    if (col %in% names(df)) {
      as.character(df[[col]])
    } else {
      rep(default, n)
    }
  }
  sum_col <- function(col) sum(num_col(col, 0), na.rm = TRUE)
  wmean_col <- function(col, weight_col = "PERSONALE_TOT") {
    weighted_mean_safe(num_col(col), num_col(weight_col, 0))
  }

  personale <- sum_col("PERSONALE_TOT")
  personale_uomini <- sum_col("PERSONALE_UOMINI")
  personale_donne <- sum_col("PERSONALE_DONNE")
  assun <- sum_col("ASSUN_TOT")
  cess <- sum_col("CESS_TOT")
  under35 <- sum_col("UNDER35")
  over55 <- sum_col("OVER55")
  over65 <- sum_col("OVER65")
  part_time <- sum_col("TOT_PART_TIME")
  tempo_pieno <- sum_col("TEMPO_PIENO_TOT")
  form_giorni <- sum_col("GIORNI_FORM_TOT")
  form_spesa <- sum_col("SPESA_FORMAZIONE_L020")
  passaggi <- sum_col("PASSAGGI_QUALIFICA_TOT")

  # Alcune grandezze esistono nel FACT solo come indicatori già calcolati,
  # non come numeratori assoluti. In questi casi usiamo medie ponderate.
  gg_assenza_per_dip <- wmean_col("GG_ASSENZA_PER_DIP")
  gg_malattia_per_dip <- wmean_col("GG_ASSENZA_MALATTIA_PER_DIP")
  quota_precari <- wmean_col("QUOTA_PRECARI_PERC")

  tibble::tibble(
    n_pa = dplyr::n_distinct(chr_col("codice_fiscale")),
    n_pa_con_ca = dplyr::n_distinct(chr_col("codice_fiscale")[isTRUE(TRUE) & df$in_fonte_ca]),
    personale_tot = personale,
    personale_uomini = personale_uomini,
    personale_donne = personale_donne,
    quota_donne = dplyr::coalesce(safe_div(personale_donne, personale) * 100, wmean_col("QUOTA_DONNE_PERC")),
    quota_uomini = dplyr::coalesce(safe_div(personale_uomini, personale) * 100, wmean_col("QUOTA_UOMINI_PERC")),
    eta_media = wmean_col("ETA_MEDIA_PA"),
    assunzioni_tot = assun,
    cessazioni_tot = cess,
    saldo = sum_col("SALDO_ASSUN_CESS"),
    turnover = dplyr::coalesce(safe_div(assun + cess, personale) * 100, wmean_col("TURNOVER_PERC")),
    tasso_crescita = wmean_col("TASSO_CRESCITA_PERC"),
    quota_under35 = dplyr::coalesce(safe_div(under35, personale) * 100, wmean_col("QUOTA_UNDER35_PERC")),
    quota_over55 = dplyr::coalesce(safe_div(over55, personale) * 100, wmean_col("QUOTA_OVER55_PERC")),
    quota_over65 = dplyr::coalesce(safe_div(over65, personale) * 100, wmean_col("QUOTA_OVER65_PERC")),
    indice_ricambio = dplyr::coalesce(safe_div(under35, over55), wmean_col("INDICE_RICAMBIO_GENERAZIONALE")),
    quota_lavoro_agile = wmean_col("QUOTA_LAVORO_AGILE_PERC"),
    quota_part_time = dplyr::coalesce(safe_div(part_time, personale) * 100, wmean_col("PERC_PART_TIME")),
    quota_tempo_pieno = dplyr::coalesce(safe_div(tempo_pieno, personale) * 100, wmean_col("PERC_TEMPO_PIENO")),
    giorni_formazione = form_giorni,
    giorni_form_per_dip = dplyr::coalesce(safe_div(form_giorni, personale), wmean_col("GIORNI_FORM_PER_DIPENDENTE")),
    spesa_formazione = form_spesa,
    spesa_form_per_dip = dplyr::coalesce(safe_div(form_spesa, personale), wmean_col("SPESA_FORMAZIONE_PER_DIPENDENTE")),
    incidenza_spesa_form = wmean_col("INCIDENZA_SPESA_FORMAZIONE_PERC"),
    gg_assenza_per_dip = gg_assenza_per_dip,
    gg_malattia_per_dip = gg_malattia_per_dip,
    passaggi_qualifica = passaggi,
    tasso_passaggi = dplyr::coalesce(safe_div(passaggi, personale) * 100, wmean_col("TASSO_PASSAGGI_QUALIFICA_PERC")),
    quota_laurea = wmean_col("QUOTA_LAUREA_PERC"),
    quota_precari = quota_precari
  )
}
choices_clean <- function(x) {
  x <- as.character(x)
  sort(unique(x[!is.na(x) & nzchar(x)]))
}

filter_ui_ca <- function(prefix, include_anno = TRUE, include_pa = FALSE) {
  tagList(
    if (include_pa) {
      selectizeInput(
        paste0(prefix, "_pa"),
        "Amministrazione",
        choices = setNames(fact_ca$codice_fiscale, fact_ca$pa_label) |> unique(),
        multiple = FALSE,
        options = list(placeholder = "Seleziona una PA")
      )
    },
    if (include_anno) {
      selectInput(
        paste0(prefix, "_anno"),
        "Anno",
        choices = anni_disp,
        selected = ultimo_anno,
        multiple = FALSE
      )
    },
    selectizeInput(paste0(prefix, "_regione"), "Regione",
                   choices = choices_clean(fact_ca$regione_dash), multiple = TRUE,
                   options = list(placeholder = "Tutte le regioni")),
    selectizeInput(paste0(prefix, "_fg"), "Forma giuridica",
                   choices = choices_clean(fact_ca$fg_dash), multiple = TRUE,
                   options = list(placeholder = "Tutte le forme giuridiche")),
    selectizeInput(paste0(prefix, "_ateco"), "ATECO",
                   choices = choices_clean(fact_ca$ateco_dash), multiple = TRUE,
                   options = list(placeholder = "Tutti i codici ATECO")),
    selectizeInput(paste0(prefix, "_tipologia"), "Tipologia amministrativa",
                   choices = choices_clean(fact_ca$tipologia_dash), multiple = TRUE,
                   options = list(placeholder = "Tutte le tipologie")),
    actionButton(paste0(prefix, "_reset"), "Azzera filtri", icon = icon("rotate-left"), class = "btn btn-default")
  )
}

apply_filter <- function(data, column, selected) {
  if (!is.null(selected) && length(selected) > 0L && !all(is.na(selected))) {
    data <- data |> filter(.data[[column]] %in% selected)
  }
  data
}

make_ca_reactive <- function(prefix, include_anno = TRUE, include_pa = FALSE, ca_only = FALSE) {
  reactive({
    d <- fact_ca
    if (include_pa) d <- apply_filter(d, "codice_fiscale", input[[paste0(prefix, "_pa")]])
    if (include_anno) d <- apply_filter(d, "anno", as.integer(input[[paste0(prefix, "_anno")]]))
    d <- apply_filter(d, "regione_dash", input[[paste0(prefix, "_regione")]])
    d <- apply_filter(d, "fg_dash", input[[paste0(prefix, "_fg")]])
    d <- apply_filter(d, "ateco_dash", input[[paste0(prefix, "_ateco")]])
    d <- apply_filter(d, "tipologia_dash", input[[paste0(prefix, "_tipologia")]])
    if (isTRUE(ca_only)) d <- d |> filter(in_fonte_ca)
    d
  })
}

register_reset_ca <- function(prefix, include_anno = TRUE, include_pa = FALSE) {
  observeEvent(input[[paste0(prefix, "_reset")]], {
    if (include_pa) updateSelectizeInput(session, paste0(prefix, "_pa"), selected = character(0))
    if (include_anno) updateSelectInput(session, paste0(prefix, "_anno"), selected = ultimo_anno)
    updateSelectizeInput(session, paste0(prefix, "_regione"), selected = character(0))
    updateSelectizeInput(session, paste0(prefix, "_fg"), selected = character(0))
    updateSelectizeInput(session, paste0(prefix, "_ateco"), selected = character(0))
    updateSelectizeInput(session, paste0(prefix, "_tipologia"), selected = character(0))
  })
}

source_note_ca <- function(extra = NULL) {
  tags$div(
    class = "source-note",
    tags$strong("Fonte: "),
    "Conto Annuale — MEF/RGS; perimetro SIM/Lista MPA.",
    if (!is.null(extra)) tags$span(paste0(" ", extra))
  )
}

value_box_metric <- function(value, caption, icon_name = "chart-simple", color = col_blu) {
  valueBox(value, caption = caption, icon = icon_name, color = color)
}

plot_bar_region <- function(df, metric, title_metric, top_n = NULL) {
  reg <- df |>
    filter(!is.na(regione_dash), in_fonte_ca) |>
    group_by(regione_dash) |>
    group_modify(~agg_ca(.x)) |>
    ungroup() |>
    arrange(.data[[metric]])
  if (!is.null(top_n)) reg <- reg |> slice_tail(n = top_n)
  plot_ly(reg, y = ~factor(regione_dash, levels = regione_dash), x = reg[[metric]],
          type = "bar", orientation = "h", marker = list(color = col_blu),
          text = ~fmt_1(reg[[metric]]), textposition = "outside",
          hovertext = ~paste0(regione_dash, ": ", fmt_1(reg[[metric]])), hoverinfo = "text") |>
    playout(xaxis = list(title = title_metric), yaxis = list(title = ""),
            margin = list(l = 160, t = 35, r = 20, b = 50))
}

plot_line_metric <- function(df, metric, label, value_suffix = NULL) {
  tr <- df |>
    filter(in_fonte_ca) |>
    group_by(anno) |>
    group_modify(~agg_ca(.x)) |>
    ungroup() |>
    arrange(anno)
  plot_ly(tr, x = ~anno, y = tr[[metric]], type = "scatter", mode = "lines+markers",
          line = list(color = col_blu), marker = list(color = col_blu),
          text = ~paste0(anno, ": ", fmt_1(tr[[metric]]), value_suffix %||% ""), hoverinfo = "text") |>
    playout(xaxis = list(title = "Anno"), yaxis = list(title = label))
}

message(
  "Dashboard CA — input caricati: ",
  format(nrow(fact_ca), big.mark = ".", decimal.mark = ","),
  " righe fact; RUN indicatori ", dashboard_params_ca$run_id_indicatori_ca,
  "; RUN catalogo ", dashboard_params_ca$run_id_catalogo_ca, "."
)
```

```{css, echo=FALSE}
.navbar, .navbar-inverse { background-color: #1f4e79; border-color: #1f4e79; }
.navbar-inverse .navbar-nav > li > a, .navbar-inverse .navbar-brand { color: #ffffff; }
.value-box { border-radius: 12px; box-shadow: 0 2px 8px rgba(0,0,0,.08); }
.chart-title { font-weight: 600; }
.source-note { font-size: 12px; color: #666; padding: 8px 0; }
.datatables { font-size: 12px; }
```

Copertura MPA-Conto Annuale
==============================================================================

Column {.sidebar data-width=280}
------------------------------------------------------------------------------

```{r}
filter_ui_ca("cop", include_anno = TRUE)
# Selettore distribuzione PA (reattivo)
selectInput("cop_dist_by", "Distribuzione PA per:",
  choices = c(
    "Forma giuridica"          = "fg_dash",
    "Regione"                  = "regione_dash",
    "Codice ATECO"             = "ateco_dash",
    "Tipologia amministrativa" = "tipologia_dash"
  ), selected = "fg_dash")
cop_data <- make_ca_reactive("cop", include_anno = TRUE, ca_only = FALSE)
register_reset_ca("cop", include_anno = TRUE)
```

Row
------------------------------------------------------------------------------

### PA da monitorare {.value-box}
```{r}
renderValueBox({
  d <- cop_data()
  value_box_metric(fmt_n(n_distinct(d$codice_fiscale)), "PA nel perimetro filtrato", "fa-building", col_neutro)
})
```

### PA con dato Conto Annuale {.value-box}
```{r}
renderValueBox({
  d <- cop_data()
  value_box_metric(fmt_n(n_distinct(d$codice_fiscale[d$in_fonte_ca])), "PA con dato Conto Annuale", "fa-check-circle", col_verde)
})
```

### Copertura {.value-box}
```{r}
renderValueBox({
  d <- cop_data()
  den <- n_distinct(d$codice_fiscale)
  num <- n_distinct(d$codice_fiscale[d$in_fonte_ca])
  pct <- safe_div(num, den) * 100
  value_box_metric(fmt_pct(pct), "PA con dato Conto Annuale %", "fa-percentage", ifelse(pct >= 90, col_verde, col_arancio))
})
```

### Anno selezionato {.value-box}
```{r}
renderValueBox({
  value_box_metric(input$cop_anno %||% ultimo_anno, "Anno di riferimento", "fa-calendar", col_blu)
})
```

Row
------------------------------------------------------------------------------

### Copertura MPA-Conto Annuale per Regione
```{r}
leafletOutput("map_spatial_copertura", height = "420px")

output$map_spatial_copertura <- renderLeaflet({
  d <- cop_data()
  req(nrow(d) > 0)

  if (!SIM_GEO_AVAILABLE) {
    # Fallback: bar chart orizzontale per regione
    cop_reg <- d |>
      group_by(regione_dash) |>
      summarise(n_pa = n_distinct(codice_fiscale),
                n_ca = n_distinct(codice_fiscale[in_fonte_ca]),
                pct  = safe_div(n_ca, n_pa) * 100, .groups = "drop") |>
      filter(!is.na(regione_dash)) |>
      arrange(pct)
    p <- plot_ly(cop_reg,
        y = ~factor(regione_dash, levels = regione_dash), x = ~pct,
        type = "bar", orientation = "h", marker = list(color = col_blu),
        text = ~paste0(fmt_pct(pct)," (",fmt_n(n_ca),"/",fmt_n(n_pa),")"),
        textposition = "outside", hoverinfo = "text") |>
      playout(xaxis = list(title = "% copertura", range = c(0,110)),
              yaxis = list(title=""), margin = list(l=160,t=35,r=20,b=50))
    # renderLeaflet non può restituire un plotly; mostriamo messaggio
    return(leaflet::leaflet() |>
      leaflet::addTiles() |>
      leaflet::addControl(
        htmltools::HTML("<b>Mappa non disponibile</b><br>Installare il pacchetto <code>giscoR</code>"),
        position = "center"))
  }

  dati_reg <- d |>
    dplyr::filter(!is.na(.data$regione_bdap)) |>
    dplyr::group_by(regione_bdap = .data$regione_bdap,
                    regione_dash = .data$regione_dash) |>
    dplyr::summarise(
      n_pa      = dplyr::n_distinct(.data$codice_fiscale),
      n_ca      = dplyr::n_distinct(.data$codice_fiscale[.data$in_fonte_ca]),
      map_value = safe_div(n_ca, n_pa) * 100,
      .groups = "drop"
    ) |>
    add_nuts_id()

  map_data <- nuts2_it_ca |>
    dplyr::left_join(dati_reg, by = "NUTS_ID")

  pal <- leaflet::colorNumeric("YlGnBu", domain = map_data$map_value, na.color = "#f0f0f0")

  map_data <- map_data |>
    dplyr::mutate(
      fill_color = pal(.data$map_value),
      popup_html = paste0(
        "<b>", htmltools::htmlEscape(.data$nome_regione_mappa), "</b>",
        "<br>Copertura enti: ", ifelse(is.na(.data$map_value), "n.d.", paste0(fmt_1(.data$map_value), "%")),
        "<br>PA con dato CA: ", ifelse(is.na(.data$n_ca),  "n.d.", fmt_n(.data$n_ca)),
        "<br>PA perimetro: ",   ifelse(is.na(.data$n_pa),  "n.d.", fmt_n(.data$n_pa))
      )
    )

  leaflet::leaflet(map_data) |>
    leaflet::addProviderTiles("CartoDB.Positron") |>
    leaflet::addPolygons(
      fillColor = ~fill_color, fillOpacity = 0.82, weight = 1, color = "#666666",
      popup = ~popup_html,
      highlightOptions = leaflet::highlightOptions(weight=2,color="#333333",fillOpacity=0.9,bringToFront=TRUE)
    ) |>
    leaflet::addLegend(pal=pal, values=~map_value, title="Copertura enti (%)", position="bottomright")
})
```

### Distribuzione PA per categoria 
```{r}
renderPlotly({
  d   <- cop_data()
  req(nrow(d) > 0)
  col <- input$cop_dist_by %||% "fg_dash"
  lbl <- switch(col,
    fg_dash        = "Forma giuridica",
    regione_dash   = "Regione",
    ateco_dash     = "ATECO",
    tipologia_dash = "Tipologia amministrativa",
    col)
  ESCL <- c("Non classificato", NA)
  agg <- d |>
    filter(!.data[[col]] %in% ESCL, !is.na(.data[[col]])) |>
    group_by(categoria = .data[[col]]) |>
    summarise(
      n_pa   = n_distinct(codice_fiscale),
      n_ca   = n_distinct(codice_fiscale[in_fonte_ca]),
      pct_ca = safe_div(n_ca, n_pa) * 100,
      .groups = "drop"
    ) |>
    arrange(desc(n_pa)) |>
    slice_head(n = 20) |>
    arrange(n_pa) |>
    mutate(label = str_trunc(categoria, 55))
  plot_ly(agg, y = ~factor(label, levels=label), x = ~n_pa,
          type = "bar", orientation = "h",
          marker = list(color = col_neutro),
          text  = ~paste0(fmt_n(n_pa), "  (CA: ", fmt_pct(pct_ca), ")"),
          textposition = "outside", hoverinfo = "text") |>
    playout(xaxis = list(title = paste("N. PA —", lbl)),
            yaxis = list(title = ""),
            margin = list(l = 265, t = 35, r = 20, b = 50))
})
```

Row
------------------------------------------------------------------------------

### Nota
```{r}
source_note_ca("La copertura è calcolata sul perimetro MPA filtrato e verifica la presenza del dato nella fonte Conto Annuale. Il grafico 'Distribuzione PA' è reattivo: usa il selettore in alto nella sidebar per scegliere la classificazione (Forma giuridica, Regione, ATECO, Tipologia).")
```

Overview nazionale
==============================================================================

Column {.sidebar data-width=280}
------------------------------------------------------------------------------

```{r}
filter_ui_ca("ov", include_anno = TRUE)
ov_data <- make_ca_reactive("ov", include_anno = TRUE, ca_only = TRUE)
register_reset_ca("ov", include_anno = TRUE)
```

Row
------------------------------------------------------------------------------

### Personale totale {.value-box}
```{r}
renderValueBox({
  k <- agg_ca(ov_data())
  value_box_metric(fmt_n(k$personale_tot), "Personale totale", "fa-users", col_blu)
})
```

### Uomini / donne {.value-box}
```{r}
renderValueBox({
  k <- agg_ca(ov_data())
  value_box_metric(paste0(fmt_pct(k$quota_donne)), "Quota di donne", "fa-venus-mars", col_viola)
})
```

### Età media {.value-box}
```{r}
renderValueBox({
  k <- agg_ca(ov_data())
  value_box_metric(fmt_1(k$eta_media), "Età media (anni)", "fa-birthday-cake", col_neutro)
})
```

### Quota under 35 {.value-box}
```{r}
renderValueBox({
  k <- agg_ca(ov_data())
  value_box_metric(fmt_pct(k$quota_under35), "Quota under 35", "fa-user-plus", col_verde)
})
```

Row
------------------------------------------------------------------------------

### Quota over 55 {.value-box}
```{r}
renderValueBox({
  k <- agg_ca(ov_data())
  value_box_metric(fmt_pct(k$quota_over55), "Quota over 55", "fa-user-clock", col_arancio)
})
```

### Assunzioni totali {.value-box}
```{r}
renderValueBox({
  k <- agg_ca(ov_data())
  value_box_metric(fmt_n(k$assunzioni_tot), "Assunzioni totali", "fa-sign-in-alt", col_verde)
})
```

### Cessazioni totali {.value-box}
```{r}
renderValueBox({
  k <- agg_ca(ov_data())
  value_box_metric(fmt_n(k$cessazioni_tot), "Cessazioni totali", "fa-sign-out-alt", col_warn)
})
```

### Turnover {.value-box}
```{r}
renderValueBox({
  k <- agg_ca(ov_data())
  value_box_metric(fmt_pct(k$turnover), "Turnover", "fa-rotate", col_neutro)
})
```

Row
------------------------------------------------------------------------------

### Personale per fascia di età 
```{r}
renderPlotly({
  d <- ov_data()
  k <- tibble::tibble(
    fascia = c("Under 35", "35-54", "Over 55"),
    valore = c(
      safe_sum(d$UNDER35),
      pmax(safe_sum(d$PERSONALE_TOT) - safe_sum(d$UNDER35) - safe_sum(d$OVER55), 0),
      safe_sum(d$OVER55)
    )
  )
  plot_ly(k, x = ~fascia, y = ~valore, type = "bar", marker = list(color = pal_categ[1:3]),
          text = ~fmt_n(valore), textposition = "outside", hoverinfo = "text") |>
    playout(xaxis = list(title = ""), yaxis = list(title = "Personale"))
})
```

### Personale totale per Regione
```{r}
leafletOutput("map_ov_personale", height = "420px")

output$map_ov_personale <- renderLeaflet({
  d <- ov_data()
  req(nrow(d) > 0, SIM_GEO_AVAILABLE)

  dati_reg <- d |>
    dplyr::filter(in_fonte_ca, !is.na(.data$regione_bdap)) |>
    dplyr::group_by(regione_bdap = .data$regione_bdap,
                    regione_dash = .data$regione_dash) |>
    dplyr::group_modify(~agg_ca(.x)) |>
    dplyr::ungroup() |>
    dplyr::mutate(map_value = .data$personale_tot) |>
    add_nuts_id()

  map_data <- nuts2_it_ca |>
    dplyr::left_join(dati_reg, by = "NUTS_ID")

  pal <- leaflet::colorNumeric("Blues", domain = map_data$map_value, na.color = "#f0f0f0")
  map_data <- map_data |>
    dplyr::mutate(
      fill_color = pal(.data$map_value),
      popup_html = paste0(
        "<b>", htmltools::htmlEscape(.data$nome_regione_mappa), "</b>",
        "<br>Personale totale: ", ifelse(is.na(.data$map_value), "n.d.", fmt_n(.data$map_value))
      )
    )

  leaflet::leaflet(map_data) |>
    leaflet::addProviderTiles("CartoDB.Positron") |>
    leaflet::addPolygons(
      fillColor = ~fill_color, fillOpacity = 0.82, weight = 1, color = "#666666",
      popup = ~popup_html,
      highlightOptions = leaflet::highlightOptions(weight=2,color="#333333",fillOpacity=0.9,bringToFront=TRUE)
    ) |>
    leaflet::addLegend(pal=pal, values=~map_value, title="Personale totale", position="bottomright")
})
```

Struttura e ricambio del personale
==============================================================================

Column {.sidebar data-width=280}
------------------------------------------------------------------------------

```{r}
filter_ui_ca("str", include_anno = TRUE)
# Selettore per eta media e Under35/Over55
selectInput("str_agg_by", "Visualizza per:",
  choices = c(
    "Regione"                  = "regione_dash",
    "Zona geografica"          = "zona_dash",
    "Codice ATECO"             = "ateco_dash",
    "Tipologia amministrativa" = "tipologia_dash"
  ), selected = "regione_dash")
str_data <- make_ca_reactive("str", include_anno = TRUE, ca_only = TRUE)
register_reset_ca("str", include_anno = TRUE)
```

Row
------------------------------------------------------------------------------

### Età media {.value-box}
```{r}
renderValueBox({ value_box_metric(fmt_1(agg_ca(str_data())$eta_media), "Età media", "fa-birthday-cake", col_neutro) })
```

### Quota under 35 {.value-box}
```{r}
renderValueBox({ value_box_metric(fmt_pct(agg_ca(str_data())$quota_under35), "Quota under 35", "fa-user-plus", col_verde) })
```

### Quota over 55 {.value-box}
```{r}
renderValueBox({ value_box_metric(fmt_pct(agg_ca(str_data())$quota_over55), "Quota over 55", "fa-user-clock", col_arancio) })
```

### Indice ricambio {.value-box}
```{r}
renderValueBox({ value_box_metric(fmt_1(agg_ca(str_data())$indice_ricambio), "Indice di ricambio generazionale (Under 35 / Over55)", "fa-arrows-rotate", col_blu) })
```

Row
------------------------------------------------------------------------------

### Composizione donne/uomini
```{r}
renderPlotly({
  k <- agg_ca(str_data())
  pie <- tibble::tibble(gruppo = c("Donne", "Uomini"), valore = c(k$personale_donne, k$personale_uomini))
  plot_ly(pie, labels = ~gruppo, values = ~valore, type = "pie", textinfo = "label+percent",
          marker = list(colors = c(col_viola, col_blu))) |>
    playout(showlegend = TRUE)
})
```

### Tempo pieno / part-time
```{r}
renderPlotly({
  d <- str_data()
  pie <- tibble::tibble(gruppo = c("Tempo pieno", "Part-time"), valore = c(safe_sum(d$TEMPO_PIENO_TOT), safe_sum(d$TOT_PART_TIME)))
  plot_ly(pie, labels = ~gruppo, values = ~valore, type = "pie", textinfo = "label+percent",
          marker = list(colors = c(col_blu, col_arancio))) |>
    playout(showlegend = TRUE)
})
```

Row
------------------------------------------------------------------------------

### Età media per Regione
```{r}
radioButtons("str_map_by", NULL,
  choices = c("Per Regione" = "regione", "Per Zona geografica" = "zona"),
  selected = "regione", inline = TRUE)
leafletOutput("map_str_eta", height = "400px")

output$map_str_eta <- renderLeaflet({
  d <- str_data()
  req(nrow(d) > 0, SIM_GEO_AVAILABLE)
  by_zona <- (input$str_map_by %||% "regione") == "zona"

  dati_reg <- d |>
    dplyr::filter(in_fonte_ca, !is.na(.data$regione_bdap)) |>
    dplyr::group_by(regione_bdap = .data$regione_bdap,
                    regione_dash = .data$regione_dash,
                    zona_dash    = .data$zona_dash) |>
    dplyr::group_modify(~agg_ca(.x)) |>
    dplyr::ungroup() |>
    add_nuts_id()

  if (by_zona) {
    zona_vals <- dati_reg |>
      dplyr::filter(!is.na(zona_dash), zona_dash != "Non classificato") |>
      dplyr::group_by(zona_dash) |>
      dplyr::summarise(map_value = mean(eta_media, na.rm=TRUE), .groups="drop")
    dati_reg <- dati_reg |> dplyr::left_join(zona_vals, by="zona_dash")
  } else {
    dati_reg <- dati_reg |> dplyr::mutate(map_value = eta_media)
  }

  dati_reg <- dati_reg |> dplyr::filter(!is.na(map_value))
  req(nrow(dati_reg) > 0)
  map_data <- nuts2_it_ca |> dplyr::left_join(dati_reg, by="NUTS_ID")
  pal <- leaflet::colorNumeric(c("#1a7a3a","#f5c842","#c0392b"),
                               domain=map_data$map_value, na.color="#e0e0e0")
  map_data <- map_data |>
    dplyr::mutate(
      fill_color = pal(.data$map_value),
      popup_html = paste0(
        "<b>", htmltools::htmlEscape(.data$nome_regione_mappa), "</b>",
        ifelse(by_zona & !is.na(.data$zona_dash),
          paste0("<br><i>Zona: ", .data$zona_dash, "</i>"), ""),
        "<br>Età media: ",
        ifelse(is.na(.data$map_value),"n.d.",paste0(fmt_1(.data$map_value)," anni")),
        "<br>N. PA: ", ifelse(is.na(.data$n_pa),"n.d.",fmt_n(.data$n_pa)),
        "<br>Under 35: ",
        ifelse(is.na(.data$quota_under35),"n.d.",fmt_pct(.data$quota_under35)),
        "<br>Over 55: ",
        ifelse(is.na(.data$quota_over55),"n.d.",fmt_pct(.data$quota_over55))
      )
    )
  leaflet::leaflet(map_data) |>
    leaflet::addProviderTiles("CartoDB.Positron") |>
    leaflet::addPolygons(fillColor=~fill_color, fillOpacity=0.82,
      weight=1, color="#888", popup=~popup_html,
      highlightOptions=leaflet::highlightOptions(
        weight=2, color="#333", fillOpacity=0.95, bringToFront=TRUE)) |>
    leaflet::addLegend(pal=pal, values=~map_value,
      title=paste0("Età media (anni)<br><small>",
                   ifelse(by_zona,"per Zona","per Regione"),"</small>"),
      position="bottomright",
      labFormat=leaflet::labelFormat(suffix=" anni", digits=1))
})
```

### Under 35 e Over 55 per aggregazione (reattivo)
```{r}
renderPlotly({
  col <- input$str_agg_by %||% "regione_dash"
  lbl <- switch(col, regione_dash="Regione", zona_dash="Zona geografica",
                ateco_dash="ATECO", tipologia_dash="Tipologia", col)
  ESCL <- c("Non classificato", NA)
  d <- str_data() |>
    filter(!is.na(.data[[col]]), !.data[[col]] %in% ESCL) |>
    group_by(cat = .data[[col]]) |>
    group_modify(~agg_ca(.x)) |>
    ungroup() |>
    arrange(quota_under35) |>
    mutate(label = str_trunc(cat, 50))
  plot_ly(d, y = ~factor(label, levels=label), x = ~quota_under35,
          type = "bar", orientation = "h", name = "Under 35 →",
          marker = list(color = col_verde)) |>
    add_trace(x = ~quota_over55, name = "← Over 55",
              marker = list(color = col_arancio)) |>
    playout(barmode = "overlay",
            xaxis = list(title = paste("% personale —", lbl)),
            yaxis = list(title = ""),
            legend = list(orientation="h", y=-0.12),
            margin = list(l=260,t=35,r=20,b=50),
            shapes = list(list(type="line",x0=0,x1=0,y0=0,y1=1,
              yref="paper",line=list(color="#777",width=1,dash="dot"))))
})
```

Formazione del personale
==============================================================================

Column {.sidebar data-width=280}
------------------------------------------------------------------------------

```{r}
filter_ui_ca("form", include_anno = TRUE)
form_data <- make_ca_reactive("form", include_anno = TRUE, ca_only = TRUE)
register_reset_ca("form", include_anno = TRUE)
```

Row
------------------------------------------------------------------------------

### Giorni formazione totale {.value-box}
```{r}
renderValueBox({ value_box_metric(fmt_n(agg_ca(form_data())$giorni_formazione), "Giorni di formazione totale", "fa-graduation-cap", col_blu) })
```

### Giorni per dipendente {.value-box}
```{r}
renderValueBox({ value_box_metric(fmt_1(agg_ca(form_data())$giorni_form_per_dip), "Giorni formazione per dipendente", "fa-chart-line", col_verde) })
```

### Spesa formazione {.value-box}
```{r}
renderValueBox({ value_box_metric(fmt_eur(agg_ca(form_data())$spesa_formazione), "Spesa formazione totale", "fa-euro-sign", col_arancio) })
```

### Spesa per dipendente {.value-box}
```{r}
renderValueBox({ value_box_metric(fmt_eur(agg_ca(form_data())$spesa_form_per_dip), "Spesa formazione per dipendente", "fa-coins", col_viola) })
```

Row
------------------------------------------------------------------------------

### Giorni formazione per dipendente
```{r}
radioButtons("form_giorni_by", NULL,
  choices  = c("Per Zona geografica" = "zona", "Per Regione" = "regione"),
  selected = "zona", inline = TRUE)
leafletOutput("map_form_giorni", height = "400px")

output$map_form_giorni <- renderLeaflet({
  d <- form_data()
  req(nrow(d) > 0, SIM_GEO_AVAILABLE)
  by_zona <- (input$form_giorni_by %||% "zona") == "zona"

  dati_reg <- d |>
    dplyr::filter(in_fonte_ca, !is.na(.data$regione_bdap)) |>
    dplyr::group_by(regione_bdap = .data$regione_bdap,
                    regione_dash = .data$regione_dash,
                    zona_dash    = .data$zona_dash) |>
    dplyr::group_modify(~agg_ca(.x)) |>
    dplyr::ungroup() |>
    add_nuts_id()

  if (by_zona) {
    zona_vals <- dati_reg |>
      dplyr::filter(!is.na(zona_dash), zona_dash != "Non classificato") |>
      dplyr::group_by(zona_dash) |>
      dplyr::summarise(map_value = mean(.data$giorni_form_per_dip, na.rm=TRUE), .groups="drop")
    dati_reg <- dati_reg |> dplyr::left_join(zona_vals, by="zona_dash")
  } else {
    dati_reg <- dati_reg |> dplyr::mutate(map_value = .data$giorni_form_per_dip)
  }

  dati_reg <- dati_reg |> dplyr::filter(!is.na(map_value))
  req(nrow(dati_reg) > 0)
  map_data <- nuts2_it_ca |> dplyr::left_join(dati_reg, by="NUTS_ID")
  pal <- leaflet::colorNumeric("YlGnBu", domain=map_data$map_value, na.color="#e0e0e0")
  map_data <- map_data |>
    dplyr::mutate(
      fill_color = pal(.data$map_value),
      popup_html = paste0(
        "<b>", htmltools::htmlEscape(.data$nome_regione_mappa), "</b>",
        ifelse(by_zona & !is.na(.data$zona_dash),
          paste0("<br><i>Zona: ", .data$zona_dash, "</i>"), ""),
        "<br>Giorni form./dip.: ",
        ifelse(is.na(.data$map_value),"n.d.",fmt_1(.data$map_value)),
        "<br>N. PA: ", ifelse(is.na(.data$n_pa),"n.d.",fmt_n(.data$n_pa))
      )
    )
  leaflet::leaflet(map_data) |>
    leaflet::addProviderTiles("CartoDB.Positron") |>
    leaflet::addPolygons(fillColor=~fill_color, fillOpacity=0.82,
      weight=1, color="#888", popup=~popup_html,
      highlightOptions=leaflet::highlightOptions(
        weight=2, color="#333", fillOpacity=0.95, bringToFront=TRUE)) |>
    leaflet::addLegend(pal=pal, values=~map_value,
      title=paste0("Giorni/dip.<br><small>",
                   ifelse(by_zona,"per Zona","per Regione"),"</small>"),
      position="bottomright")
})
```

### Spesa formazione per dipendente
```{r}
radioButtons("form_spesa_by", NULL,
  choices  = c("Per Zona geografica" = "zona", "Per Regione" = "regione"),
  selected = "regione", inline = TRUE)
leafletOutput("map_form_spesa", height = "400px")

output$map_form_spesa <- renderLeaflet({
  d <- form_data()
  req(nrow(d) > 0, SIM_GEO_AVAILABLE)
  by_zona <- (input$form_spesa_by %||% "regione") == "zona"

  dati_reg <- d |>
    dplyr::filter(in_fonte_ca, !is.na(.data$regione_bdap)) |>
    dplyr::group_by(regione_bdap = .data$regione_bdap,
                    regione_dash = .data$regione_dash,
                    zona_dash    = .data$zona_dash) |>
    dplyr::group_modify(~agg_ca(.x)) |>
    dplyr::ungroup() |>
    add_nuts_id()

  if (by_zona) {
    zona_vals <- dati_reg |>
      dplyr::filter(!is.na(zona_dash), zona_dash != "Non classificato") |>
      dplyr::group_by(zona_dash) |>
      dplyr::summarise(map_value = mean(.data$spesa_form_per_dip, na.rm=TRUE), .groups="drop")
    dati_reg <- dati_reg |> dplyr::left_join(zona_vals, by="zona_dash")
  } else {
    dati_reg <- dati_reg |> dplyr::mutate(map_value = .data$spesa_form_per_dip)
  }

  dati_reg <- dati_reg |> dplyr::filter(!is.na(map_value))
  req(nrow(dati_reg) > 0)
  map_data <- nuts2_it_ca |> dplyr::left_join(dati_reg, by="NUTS_ID")
  pal <- leaflet::colorNumeric("YlOrRd", domain=map_data$map_value, na.color="#e0e0e0")
  map_data <- map_data |>
    dplyr::mutate(
      fill_color = pal(.data$map_value),
      popup_html = paste0(
        "<b>", htmltools::htmlEscape(.data$nome_regione_mappa), "</b>",
        ifelse(by_zona & !is.na(.data$zona_dash),
          paste0("<br><i>Zona: ", .data$zona_dash, "</i>"), ""),
        "<br>Spesa form./dip.: ",
        ifelse(is.na(.data$map_value),"n.d.",fmt_eur(.data$map_value)),
        "<br>N. PA: ", ifelse(is.na(.data$n_pa),"n.d.",fmt_n(.data$n_pa))
      )
    )
  leaflet::leaflet(map_data) |>
    leaflet::addProviderTiles("CartoDB.Positron") |>
    leaflet::addPolygons(fillColor=~fill_color, fillOpacity=0.82,
      weight=1, color="#888", popup=~popup_html,
      highlightOptions=leaflet::highlightOptions(
        weight=2, color="#333", fillOpacity=0.95, bringToFront=TRUE)) |>
    leaflet::addLegend(pal=pal, values=~map_value,
      title=paste0("€/dip.<br><small>",
                   ifelse(by_zona,"per Zona","per Regione"),"</small>"),
      position="bottomright")
})
```

Row
------------------------------------------------------------------------------

### Giorni formazione per dipendente per Regione
```{r}
renderPlotly({ plot_bar_region(form_data(), "giorni_form_per_dip", "Giorni / dipendente") })
```

### Spesa formazione per dipendente per Regione
```{r}
renderPlotly({ plot_bar_region(form_data(), "spesa_form_per_dip", "Euro / dipendente") })
```

<!--

Assenze e carriere
==============================================================================

Column {.sidebar data-width=280}
------------------------------------------------------------------------------

```{r}
filter_ui_ca("ass", include_anno = TRUE)
ass_data <- make_ca_reactive("ass", include_anno = TRUE, ca_only = TRUE)
register_reset_ca("ass", include_anno = TRUE)
```

Row
------------------------------------------------------------------------------

### Giorni assenza / dipendente {.value-box}

```{r}
renderValueBox({
  value_box_metric(
    fmt_1(agg_ca(ass_data())$gg_assenza_per_dip),
    "Giorni medi di assenza per dipendente",
    "fa-calendar-minus",
    col_arancio
  )
})
```

### Giorni malattia / dipendente {.value-box}

COMMENTATO — dato con copertura incompleta (dataset ASSENZE non ancora consolidato)

```{r}
# renderValueBox({
#   v <- agg_ca(ass_data())$gg_malattia_per_dip
#   lbl <- if (is.na(v))
#     "Giorni malattia / dip. (dato non disponibile)"
#   else
#     "Giorni malattia / dipendente"
#
#   value_box_metric(
#     fmt_1(v),
#     lbl,
#     "fa-notes-medical",
#     col_warn
#   )
# })
```

### Passaggi qualifica {.value-box}

COMMENTATO — copertura parziale (~4.700 PA su 10.000), da ricontrollare

```{r}
# renderValueBox({
#   v <- agg_ca(ass_data())$passaggi_qualifica
#   lbl <- if (is.na(v) || v == 0)
#     "Passaggi qualifica (dato limitato o n.d.)"
#   else
#     "Passaggi di qualifica"
#
#   value_box_metric(
#     fmt_n(v),
#     lbl,
#     "fa-arrow-up-right-dots",
#     col_blu
#   )
# })
```

### Tasso passaggi {.value-box}

COMMENTATO — dipende da Passaggi qualifica (dato limitato)

```{r}
# renderValueBox({
#   value_box_metric(
#     fmt_pct(agg_ca(ass_data())$tasso_passaggi),
#     "Passaggi / personale",
#     "fa-percent",
#     col_neutro
#   )
# })
```

Row
------------------------------------------------------------------------------

### Assenze per dipendente per Regione

```{r}
renderPlotly({
  plot_bar_region(
    ass_data(),
    "gg_assenza_per_dip",
    "Giorni / dipendente"
  )
})
```

### Passaggi di qualifica per Regione

COMMENTATO — dato con copertura limitata

```{r}
# renderPlotly({
#   plot_bar_region(
#     ass_data(),
#     "passaggi_qualifica",
#     "Passaggi"
#   )
# })
```

-->

Trend
==============================================================================

Column {.sidebar data-width=280}
------------------------------------------------------------------------------

```{r}
filter_ui_ca("tr", include_anno = FALSE)
tr_data <- make_ca_reactive("tr", include_anno = FALSE, ca_only = TRUE)
register_reset_ca("tr", include_anno = FALSE)
```

Row
------------------------------------------------------------------------------

### Personale totale — andamento
```{r}
renderPlotly({
  tr <- tr_data() |> filter(in_fonte_ca) |>
    group_by(anno) |> group_modify(~agg_ca(.x)) |> ungroup() |> arrange(anno)
  plot_ly(tr, x = ~factor(anno), y = ~personale_tot, type = "bar",
          marker = list(color = col_blu),
          text  = ~fmt_n(personale_tot), textposition = "outside",
          hovertext = ~paste0(anno,": ",fmt_n(personale_tot)), hoverinfo="text") |>
    playout(xaxis = list(title = ""), yaxis = list(title = "Personale totale"))
})
```

### Assunzioni, cessazioni e saldo — andamento
```{r}
renderPlotly({
  tr <- tr_data() |> filter(in_fonte_ca) |>
    group_by(anno) |> group_modify(~agg_ca(.x)) |> ungroup() |> arrange(anno)
  plot_ly(tr, x = ~factor(anno)) |>
    add_bars(y = ~assunzioni_tot, name = "Assunzioni",
             marker = list(color = col_verde),
             text  = ~fmt_n(assunzioni_tot), textposition = "outside") |>
    add_bars(y = ~cessazioni_tot, name = "Cessazioni",
             marker = list(color = col_warn),
             text  = ~fmt_n(cessazioni_tot), textposition = "outside") |>
    add_trace(y = ~saldo, type = "scatter", mode = "markers+text",
              name = "Saldo netto",
              marker = list(color = col_blu, size = 12, symbol = "diamond"),
              text  = ~paste0(ifelse(saldo>=0,"+",""), fmt_n(saldo)),
              textposition = "top center") |>
    playout(barmode = "group",
            xaxis = list(title = ""),
            yaxis = list(title = "Valori assoluti"),
            legend = list(orientation="h", y=-0.15))
})
```

Row
------------------------------------------------------------------------------

### Turnover e crescita del personale — andamento
```{r}
renderPlotly({
  tr <- tr_data() |> filter(in_fonte_ca) |>
    group_by(anno) |> group_modify(~agg_ca(.x)) |> ungroup() |> arrange(anno)
  plot_ly(tr, x = ~factor(anno)) |>
    add_bars(y = ~turnover, name = "Turnover (%)",
             marker = list(color = col_blu),
             text  = ~paste0(fmt_1(turnover),"%"), textposition = "outside") |>
    add_bars(y = ~tasso_crescita, name = "Tasso di crescita netta (%)",
             marker = list(color = col_verde),
             text  = ~paste0(ifelse(tasso_crescita>=0,"+",""),fmt_1(tasso_crescita),"%"),
             textposition = "outside") |>
    playout(barmode = "group",
            xaxis = list(title = ""),
            yaxis = list(title = "%", ticksuffix="%"),
            legend = list(orientation="h", y=-0.15))
})
```

### Formazione per dipendente — andamento
```{r}
renderPlotly({
  tr <- tr_data() |> filter(in_fonte_ca) |>
    group_by(anno) |> group_modify(~agg_ca(.x)) |> ungroup() |> arrange(anno)
  plot_ly(tr, x = ~factor(anno)) |>
    add_bars(y = ~giorni_form_per_dip, name = "Giorni form./dip.",
             marker = list(color = col_blu),
             text  = ~fmt_1(giorni_form_per_dip), textposition = "outside",
             yaxis = "y") |>
    add_trace(y = ~spesa_form_per_dip, type = "scatter", mode = "markers+text",
              name = "Spesa form./dip. (€)",
              marker = list(color = col_arancio, size = 10),
              text  = ~fmt_eur(spesa_form_per_dip), textposition = "top center",
              yaxis = "y2") |>
    playout(
      xaxis  = list(title = ""),
      yaxis  = list(title = "Giorni / dipendente", side = "left"),
      yaxis2 = list(title = "€ / dipendente", side = "right",
                    overlaying = "y", showgrid = FALSE),
      legend = list(orientation = "h", y = -0.18)
    )
})
```


Vista aggregate
==============================================================================

Column {.sidebar data-width=280}
------------------------------------------------------------------------------

```{r}
filter_ui_ca("agg", include_anno = TRUE)
selectInput("agg_tabella", "Aggrega per:",
  choices = c(
    "Regione"                  = "regione",
    "Forma giuridica"          = "fg",
    "Tipologia amministrativa" = "tipologia",
    "Codice ATECO"             = "ateco"
  ), selected = "regione")
agg_data <- make_ca_reactive("agg", include_anno = TRUE, ca_only = TRUE)
register_reset_ca("agg", include_anno = TRUE)
```

Row
------------------------------------------------------------------------------

### Indicatori chiave — tabella aggregata
```{r}
renderDT({
  d <- agg_data()
  req(nrow(d) > 0)
  group_var <- switch(input$agg_tabella,
    regione    = "regione_dash",
    fg         = "fg_dash",
    tipologia  = "tipologia_dash",
    ateco      = "ateco_dash",
    "regione_dash")
  out <- d |>
    filter(!is.na(.data[[group_var]]), .data[[group_var]] != "Non classificato") |>
    group_by(.data[[group_var]]) |>
    group_modify(~agg_ca(.x)) |>
    ungroup() |>
    rename(Categoria = dplyr::all_of(group_var)) |>
    select(Categoria, n_pa, personale_tot, eta_media, quota_under35, quota_over55,
           indice_ricambio, turnover, tasso_crescita, giorni_form_per_dip,
           spesa_form_per_dip, gg_assenza_per_dip) |>
    arrange(desc(personale_tot)) |>
    rename(
      `N. PA`              = n_pa,
      `Personale`          = personale_tot,
      `Età media`          = eta_media,
      `Under 35 %`         = quota_under35,
      `Over 55 %`          = quota_over55,
      `Ind. ricambio`      = indice_ricambio,
      `Turnover %`         = turnover,
      `Crescita %`         = tasso_crescita,
      `Gg form./dip.`      = giorni_form_per_dip,
      `Spesa form./dip.`   = spesa_form_per_dip,
      `Gg ass./dip.`       = gg_assenza_per_dip
    ) |>
    mutate(across(where(is.numeric), ~round(.x, 1)))

  datatable(
    out, rownames = FALSE, filter = "top",
    options = list(pageLength = 20, language = dt_lang, scrollX = TRUE,
                   columnDefs = list(list(className="dt-center", targets="_all")))
  ) |>
    formatRound(columns = "Personale", digits = 0, mark = ".") |>
    formatRound(columns = c("Età media","Under 35 %","Over 55 %","Ind. ricambio",
                             "Turnover %","Crescita %","Gg form./dip.",
                             "Spesa form./dip.","Gg ass./dip."),
                digits = 1, mark = ".", dec.mark = ",") |>
    # ── SEMAFORI: verde = buono, rosso = attenzione ─────────────────────────
    # Under 35 %: verde se >= 15%, rosso se < 10%
    formatStyle("Under 35 %",
      background = styleInterval(c(10, 15),
        c("#f8d7da", "#fff3cd", "#d4edda")),
      fontWeight = "bold") |>
    # Over 55 %: verde se < 35%, rosso se > 50%
    formatStyle("Over 55 %",
      background = styleInterval(c(35, 50),
        c("#d4edda", "#fff3cd", "#f8d7da")),
      fontWeight = "bold") |>
    # Ind. ricambio: verde se >= 0.5, rosso se < 0.25
    formatStyle("Ind. ricambio",
      background = styleInterval(c(0.25, 0.5),
        c("#f8d7da", "#fff3cd", "#d4edda")),
      fontWeight = "bold") |>
    # Turnover %: verde se < 15%, rosso se > 25%
    formatStyle("Turnover %",
      background = styleInterval(c(15, 25),
        c("#d4edda", "#fff3cd", "#f8d7da")),
      fontWeight = "bold")
})
```

