---
title: "Verifica del raccordo tra Conto Annuale e Lista_raccordo_SIM"
date: "`r Sys.Date()`"
output:
  pdf_document:
    toc: false
    number_sections: true
fontsize: 11pt
geometry: margin=2.5cm
header-includes:
  - \usepackage{placeins}
  - \usepackage{float}
---

```{r setup, include=FALSE}
knitr::opts_chunk$set(
  echo = FALSE,
  warning = FALSE,
  message = FALSE
)

# NOTA OPERATIVA
# Questo file è pensato per essere collocato in:
#   03_Scripts/Conto_annuale/
# Se viene spostato altrove, aggiornare i due source() seguenti.
source("../00_config.R")
source("../00_sim_helpers.R")

library(dplyr)
library(stringr)
library(readxl)
library(janitor)
library(googledrive)
library(ggplot2)
library(gt)
library(scales)
library(tibble)

# Account con accesso al Drive del SIM
drive_auth(
  email = "mipa.sistemainformativo@gmail.com",
  scopes = "https://www.googleapis.com/auth/drive"
)

anno_rif <- 2023
```

# Obiettivo

Questo documento sintetizza le verifiche effettuate per raccordare il **Conto Annuale** al perimetro istituzionale del **Sistema Integrato di Monitoraggio (SIM)**.

Il perimetro di riferimento è definito dalla **Lista_raccordo_SIM (Lista MPA)**, limitatamente alle istituzioni con:

```text
presente_mpa = 1
```

Il Conto Annuale viene utilizzato come fonte informativa per arricchire tale perimetro, quando disponibile, con dati su personale, flussi, età e formazione.


```{r load-lista-sim}
# Caricamento delle fonti

## Lista_raccordo_SIM
lists_dir <- sim_drive_ls_path(
  DRIVE_DIR_LISTS,
  create = FALSE
)

file_lista <- googledrive::drive_ls(lists_dir) |>
  filter(name == "Lista_raccordo_SIM.xlsx")

if (nrow(file_lista) != 1) {
  stop("File Lista_raccordo_SIM.xlsx non trovato o non univoco nella cartella Lists.")
}

googledrive::drive_download(
  file_lista,
  path = file.path(DIR_TEMP, "Lista_raccordo_SIM.xlsx"),
  overwrite = TRUE
)

lista_sim <- readxl::read_excel(
  file.path(DIR_TEMP, "Lista_raccordo_SIM.xlsx")
) |>
  janitor::clean_names() |>
  mutate(
    codice_fiscale = as.character(codice_fiscale),
    presente_mpa = as.numeric(presente_mpa)
  )

lista_mpa <- lista_sim |>
  filter(presente_mpa == 1) |>
  mutate(
    codice_fiscale = str_pad(
      as.character(codice_fiscale),
      width = 11,
      side = "left",
      pad = "0"
    )
  ) |>
  distinct(codice_fiscale, .keep_all = TRUE)
```


```{r helper-functions}
## Anagrafica Conto Annuale
ca_drive_files <- function(anno, sotto_cartella) {
  path <- file.path(
    DRIVE_DIR_SOURCE,
    "Conto_annuale",
    paste0("CA_", anno),
    sotto_cartella
  )
  dir <- sim_drive_ls_path(path, create = FALSE)
  googledrive::drive_ls(dir)
}

ca_download_read <- function(file, local_name) {
  local_path <- file.path(DIR_TEMP, local_name)
  googledrive::drive_download(file, path = local_path, overwrite = TRUE)
  sim_read_any_table(local_path) |>
    janitor::clean_names()
}
```

```{r load-anagrafica-ca}
files_anag <- ca_drive_files(anno_rif, "Anagrafiche")

file_anag_istituzioni <- files_anag |>
  filter(
    str_detect(
      name,
      regex("TipoIstituzione_Istituzione", ignore_case = TRUE)
    )
  )

if (nrow(file_anag_istituzioni) != 1) {
  stop("File TipoIstituzione_Istituzione non trovato o non univoco per l'anno ", anno_rif)
}

anag_ca <- ca_download_read(
  file_anag_istituzioni[1, ],
  local_name = paste0("TipoIstituzione_Istituzione_", anno_rif, ".csv")
) |>
  transmute(
    anno = anno_rif,
    istituzione = paste0(codi_tipo_istituzione, codi_istituzione),
    codice_fiscale_originale = as.character(codi_fiscale),
    codice_fiscale = as.character(codi_fiscale),
    desc_tipo_istituzione = as.character(desc_tipo_istituzione),
    desc_istituzione = as.character(desc_istituzione)
  ) |>
  filter(
    !is.na(istituzione), istituzione != "",
    !is.na(codice_fiscale), codice_fiscale != ""
  ) |>
  distinct(anno, istituzione, .keep_all = TRUE)
```

# Dimensione dei perimetri

```{r perimetri-summary}
perimetri <- tibble(
  aggregato = c(
    "Istituzioni nel perimetro MPA (presente_mpa = 1)",
    "Istituzioni nell'anagrafica Conto Annuale"
  ),
  numero_istituzioni = c(
    n_distinct(lista_mpa$codice_fiscale),
    n_distinct(anag_ca$istituzione)
  )
)

perimetri |>
  gt() |>
  cols_label(
    aggregato = "Perimetro",
    numero_istituzioni = "Numero istituzioni"
  ) |>
  fmt_number(
    columns = numero_istituzioni,
    decimals = 0,
    sep_mark = "."
  )
```

La Lista_raccordo_SIM rappresenta il riferimento istituzionale del SIM. Il Conto Annuale è invece una fonte informativa da raccordare a tale perimetro.


# Problema riscontrato sui codici fiscali

Nel confronto tra le fonti è emerso che i codici fiscali del Conto Annuale non sempre hanno lunghezza pari a 11 caratteri. In molti casi gli zeri iniziali risultano assenti.

```{r cf-length-table}
cf_length <- anag_ca |>
  mutate(lunghezza_cf = nchar(codice_fiscale_originale)) |>
  count(lunghezza_cf, name = "n_istituzioni") |>
  arrange(lunghezza_cf)

cf_length |>
  gt() |>
  tab_header(
    title = "Distribuzione della lunghezza dei codici fiscali nel CA"
  ) |>
   cols_label(
    lunghezza_cf = "Lunghezza codice fiscale",
    n_istituzioni = "Numero istituzioni"
  ) |>
  fmt_number(
    columns = n_istituzioni,
    decimals = 0,
    sep_mark = "."
  )
```


Il problema è riconducibile alla perdita degli zeri iniziali. Ad esempio, un codice presente nella Lista_raccordo_SIM come `00012345678` può essere letto nel Conto Annuale come `12345678`.


# Normalizzazione dei codici fiscali

L'analisi ha evidenziato che molti codici fiscali nel Conto Annuale hanno lunghezza inferiore a 11 caratteri. 

Esempio:

```text
Conto Annuale:       12345678
Lista_raccordo_SIM:  00012345678
```

Per effettuare correttamente il raccordo, i codici fiscali del Conto Annuale vengono normalizzati a 11 caratteri mediante padding a sinistra con zeri.


```{r padding-check}
anag_ca_norm <- anag_ca |>
  mutate(
    codice_fiscale = str_pad(
      codice_fiscale,
      width = 11,
      side = "left",
      pad = "0"
    )
  )

cf_length_after <- anag_ca_norm |>
  mutate(lunghezza_cf = nchar(codice_fiscale)) |>
  count(lunghezza_cf, name = "n_istituzioni")

cf_length_after |>
  gt() |>
  tab_header(
    title = "Distribuzione della lunghezza dei codici fiscali dopo la normalizzazione"
  ) |>
  cols_label(
    lunghezza_cf = "Lunghezza codice fiscale",
    n_istituzioni = "Numero istituzioni"
  ) |>
  fmt_number(
    columns = n_istituzioni,
    decimals = 0,
    sep_mark = "."
  )
```

La normalizzazione consente di rendere confrontabili i codici fiscali del Conto Annuale con quelli della Lista_raccordo_SIM.


# Copertura del perimetro MPA tramite Conto Annuale

Il controllo principale viene effettuato partendo dal perimetro SIM/MPA e verificando quali istituzioni trovano corrispondenza nell'anagrafica del Conto Annuale.

```{r coverage-calculation}
check_mpa_ca <- lista_mpa |>
  left_join(
    anag_ca_norm |>
      mutate(match_conto_annuale = 1) |>
      select(
        codice_fiscale,
        match_conto_annuale,
        istituzione,
        desc_tipo_istituzione,
        desc_istituzione
      ),
    by = "codice_fiscale"
  )

copertura_mpa_ca <- check_mpa_ca |>
  summarise(
    istituzioni_mpa = n_distinct(codice_fiscale),
    istituzioni_mpa_coperte_ca = n_distinct(codice_fiscale[match_conto_annuale == 1]),
    istituzioni_mpa_non_coperte_ca = istituzioni_mpa - istituzioni_mpa_coperte_ca,
    quota_copertura = istituzioni_mpa_coperte_ca / istituzioni_mpa
  )

copertura_mpa_ca |>
  gt() |>
  tab_header(
    title = "Copertura del perimetro MPA da parte del CA"
  ) |>
  cols_label(
    istituzioni_mpa = "MPA",
    istituzioni_mpa_coperte_ca = "Coperte CA",
    istituzioni_mpa_non_coperte_ca = "Non coperte CA",
    quota_copertura = "Copertura"
  ) |>
  fmt_number(
    columns = c(istituzioni_mpa, istituzioni_mpa_coperte_ca, istituzioni_mpa_non_coperte_ca),
    decimals = 0,
    sep_mark = "."
  ) |>
  fmt_percent(
    columns = quota_copertura,
    decimals = 1
  )
```

```{r coverage-plot, fig.height=4.2, fig.width=7}
coverage_plot <- copertura_mpa_ca |>
  transmute(
    `Coperte dal Conto Annuale` = istituzioni_mpa_coperte_ca,
    `Non coperte dal Conto Annuale` = istituzioni_mpa_non_coperte_ca
  ) |>
  tidyr::pivot_longer(
    cols = everything(),
    names_to = "stato_copertura",
    values_to = "n_istituzioni"
  )

coverage_plot |>
  ggplot(aes(x = stato_copertura, y = n_istituzioni)) +
  geom_col() +
  geom_text(
    aes(label = scales::comma(n_istituzioni, big.mark = ".", decimal.mark = ",")),
    vjust = -0.3,
    size = 3.5
  ) +
  labs(
    title = "Copertura del perimetro MPA da parte del Conto Annuale",
    x = NULL,
    y = "Numero istituzioni"
  ) +
  ylim(0, max(coverage_plot$n_istituzioni) * 1.15) +
  theme_minimal()
```


# Istituzioni non coperte

Le istituzioni del perimetro MPA che non trovano corrispondenza nel Conto Annuale vengono mantenute nel perimetro SIM, ma avranno valori mancanti per gli indicatori derivati da questa fonte.

```{r non-covered-preview}
non_coperte <- check_mpa_ca |>
  filter(is.na(match_conto_annuale)) |>
  select(
    codice_fiscale,
    any_of(c(
      "ragione_sociale",
      "denominazione",
      "descr_tipologia_istat_s13",
      "codice_regione",
      "dizione_regione"
    ))
  )

non_coperte |>
  slice_head(n = 20) |>
  gt()
```


\newpage
# Conclusioni operative

Dalle verifiche emergono quattro regole operative per la costruzione del SIM:

1. Il perimetro di riferimento deve partire dalla **Lista_raccordo_SIM**, filtrata con `presente_mpa = 1`.
2. Il Conto Annuale deve essere trattato come fonte di arricchimento del perimetro.
3. I codici fiscali del Conto Annuale devono essere normalizzati a 11 caratteri prima del raccordo.
4. Le istituzioni MPA non osservate dal Conto Annuale devono rimanere nel master SIM con valori mancanti per gli indicatori della fonte.
