---
title: "PA digitale 2026"
output:
  flexdashboard::flex_dashboard:
    orientation: columns
    vertical_layout: scroll
    theme: cosmo
    self_contained: false
runtime: shiny
params:
  file_fact_dashboard: null
  file_dim_enti: null
  file_dim_avvisi: null
  file_metadata_indicatori: null
  file_metadata_filtri: null
  run_id_indicatori: null
  anno_nuts: 2024
  risoluzione_nuts: "10"
---

```{r setup, include=FALSE}
options(shiny.fullstacktrace = TRUE)

knitr::opts_chunk$set(
  echo = FALSE,
  warning = FALSE,
  message = FALSE
)

suppressPackageStartupMessages({
  library(dplyr)
  library(tidyr)
  library(stringr)
  library(jsonlite)
  library(tibble)
  library(plotly)
  library(DT)
  library(leaflet)
  library(sf)
  library(htmltools)
  library(flexdashboard)
  library(shiny)
  library(readr)
  library(openxlsx)
})

source("03_Scripts/00_config.R")
source("03_Scripts/00_spatial_helpers.R")

`%||%` <- function(x, y) {
  if (
    is.null(x) ||
    length(x) == 0L ||
    all(is.na(x)) ||
    !nzchar(as.character(x[[1]]))
  ) {
    y
  } else {
    x
  }
}

# Copia i parametri in un normale oggetto persistente.
# Nei render reattivi non viene mai richiamato direttamente `params`.
dashboard_params <- list(
  file_fact_dashboard =
    params$file_fact_dashboard,
  file_dim_enti =
    params$file_dim_enti,
  file_dim_avvisi =
    params$file_dim_avvisi,
  file_metadata_indicatori =
    params$file_metadata_indicatori,
  file_metadata_filtri =
    params$file_metadata_filtri,
  run_id_indicatori =
    params$run_id_indicatori %||% "non specificato",
  anno_nuts =
    params$anno_nuts %||% 2024,
  risoluzione_nuts =
    params$risoluzione_nuts %||% "10"
)

stop_if_missing <- function(path, label) {
  if (
    is.null(path) ||
    !nzchar(path) ||
    !file.exists(path)
  ) {
    stop(
      label,
      " non trovato: ",
      path %||% "<NULL>"
    )
  }
}

input_files <- list(
  fact =
    dashboard_params$file_fact_dashboard,
  dim_enti =
    dashboard_params$file_dim_enti,
  dim_avvisi =
    dashboard_params$file_dim_avvisi,
  met_indicatori =
    dashboard_params$file_metadata_indicatori,
  met_filtri =
    dashboard_params$file_metadata_filtri
)

purrr::iwalk(
  input_files,
  ~ stop_if_missing(.x, paste0("Input ", .y))
)

read_json_tbl <- function(path) {
  jsonlite::fromJSON(
    path,
    simplifyDataFrame = TRUE
  ) |>
    tibble::as_tibble()
}

fact_pad26 <- read_json_tbl(
  dashboard_params$file_fact_dashboard
)

dim_enti <- read_json_tbl(
  dashboard_params$file_dim_enti
)

dim_avvisi <- read_json_tbl(
  dashboard_params$file_dim_avvisi
)

metadata_indicatori <- read_json_tbl(
  dashboard_params$file_metadata_indicatori
)

metadata_filtri <- read_json_tbl(
  dashboard_params$file_metadata_filtri
)


message(
  "PA Digitale 2026 — input caricati: ",
  format(nrow(fact_pad26), big.mark = ".", decimal.mark = ","),
  " righe fact; ",
  format(nrow(dim_enti), big.mark = ".", decimal.mark = ","),
  " enti; ",
  format(nrow(dim_avvisi), big.mark = ".", decimal.mark = ","),
  " avvisi."
)

input_diagnostics <- tibble::tibble(
  input = names(input_files),
  path = unname(unlist(input_files)),
  exists = vapply(
    unname(input_files),
    file.exists,
    logical(1)
  ),
  size_bytes = vapply(
    unname(input_files),
    function(path) {
      if (file.exists(path)) {
        as.numeric(file.info(path)$size)
      } else {
        NA_real_
      }
    },
    numeric(1)
  )
)

fact_pad26 <- fact_pad26 |>
  mutate(
    across(
      any_of(c(
        "candidatura_id",
        "pa",
        "nome_ente",
        "misura",
        "titolo_avviso",
        "soggetti_destinatari",
        "stato_avviso",
        "stato_candidatura",
        "codice_regione",
        "regione",
        "codice_provincia",
        "provincia",
        "codice_comune",
        "comune",
        "forma_giuridica",
        "ateco",
        "descrizione_ateco"
      )),
      as.character
    ),
    anno_inizio_bando =
      suppressWarnings(as.integer(anno_inizio_bando)),
    anno_finanziamento =
      suppressWarnings(as.integer(anno_finanziamento)),
    candidature_finanziate =
      suppressWarnings(as.numeric(candidature_finanziate)),
    importo_finanziato =
      suppressWarnings(as.numeric(importo_finanziato))
  )

dim_enti <- dim_enti |>
  mutate(
    across(
      any_of(c(
        "pa",
        "nome_ente",
        "codice_regione",
        "regione",
        "codice_provincia",
        "provincia",
        "codice_comune",
        "comune",
        "forma_giuridica",
        "ateco",
        "descrizione_ateco"
      )),
      as.character
    ),
    presente_mpa =
      suppressWarnings(as.integer(presente_mpa))
  )

fmt_num <- function(x, digits = 0) {
  ifelse(
    is.na(x),
    "n.d.",
    format(
      round(x, digits),
      big.mark = ".",
      decimal.mark = ",",
      scientific = FALSE,
      trim = TRUE
    )
  )
}

fmt_euro <- function(x, digits = 0) {
  ifelse(
    is.na(x),
    "n.d.",
    paste0("€ ", fmt_num(x, digits))
  )
}

fmt_pct <- function(x, digits = 1) {
  ifelse(
    is.na(x),
    "n.d.",
    paste0(fmt_num(x, digits), "%")
  )
}

safe_divide <- function(num, den) {
  ifelse(
    !is.na(den) & den > 0,
    num / den,
    NA_real_
  )
}

source_note <- function(extra = NULL) {
  tags$div(
    class = "source-note",
    tags$strong("Fonte: "),
    "PA digitale 2026 — Dipartimento per la trasformazione digitale",
    if (!is.null(extra)) {
      tags$span(paste0(". ", extra))
    }
  )
}

choices_clean <- function(x) {
  sort(unique(x[!is.na(x) & x != ""]))
}

choices_destinatari <- function(data) {
  data |>
    select(soggetti_destinatari) |>
    separate_longer_delim(
      soggetti_destinatari,
      delim = ";"
    ) |>
    mutate(
      soggetti_destinatari = str_squish(
        soggetti_destinatari
      )
    ) |>
    filter(
      !is.na(soggetti_destinatari),
      soggetti_destinatari != ""
    ) |>
    distinct(soggetti_destinatari) |>
    arrange(soggetti_destinatari) |>
    pull(soggetti_destinatari)
}

filter_ui <- function(prefix, include_region = TRUE) {
  tagList(
    selectizeInput(
      paste0(prefix, "_misura"),
      "Misura / missione",
      choices = choices_clean(fact_pad26$misura),
      multiple = TRUE,
      options = list(
        placeholder = "Tutte le misure"
      )
    ),
    selectizeInput(
      paste0(prefix, "_anno_fin"),
      "Anno di finanziamento",
      choices = choices_clean(
        fact_pad26$anno_finanziamento
      ),
      multiple = TRUE,
      options = list(
        placeholder = "Tutti gli anni"
      )
    ),
    selectizeInput(
      paste0(prefix, "_destinatario"),
      "Soggetti destinatari",
      choices = choices_destinatari(fact_pad26),
      multiple = TRUE,
      options = list(
        placeholder = "Tutti i destinatari"
      )
    ),
    if (include_region) {
      selectizeInput(
        paste0(prefix, "_regione"),
        "Regione",
        choices = {
          regioni_choices <- fact_pad26 |>
            filter(
              !is.na(codice_regione),
              codice_regione != "",
              !is.na(regione),
              regione != ""
            ) |>
            distinct(codice_regione, regione) |>
            arrange(regione)

          stats::setNames(
            regioni_choices$codice_regione,
            regioni_choices$regione
          )
        },
        multiple = TRUE,
        options = list(
          placeholder = "Tutte le regioni"
        )
      )
    },
    selectizeInput(
      paste0(prefix, "_fg"),
      "Forma giuridica",
      choices = choices_clean(
        fact_pad26$forma_giuridica
      ),
      multiple = TRUE,
      options = list(
        placeholder = "Tutte le forme giuridiche"
      )
    ),
    selectizeInput(
      paste0(prefix, "_ateco"),
      "ATECO",
      choices = choices_clean(fact_pad26$ateco),
      multiple = TRUE,
      options = list(
        placeholder = "Tutti i codici ATECO"
      )
    ),
    actionButton(
      paste0(prefix, "_reset"),
      "Azzera filtri",
      icon = icon("rotate-left"),
      class = "btn btn-default"
    )
  )
}

apply_filter <- function(data, column, selected) {
  if (
    !is.null(selected) &&
    length(selected) > 0L
  ) {
    data <- data |>
      filter(.data[[column]] %in% selected)
  }

  data
}

apply_destinatari_filter <- function(
    data,
    selected
) {
  if (
    is.null(selected) ||
    length(selected) == 0L
  ) {
    return(data)
  }

  data |>
    mutate(
      .destinatari_lista = str_split(
        coalesce(
          soggetti_destinatari,
          ""
        ),
        "\\s*;\\s*"
      )
    ) |>
    filter(
      vapply(
        .destinatari_lista,
        function(x) {
          any(x %in% selected)
        },
        logical(1)
      )
    ) |>
    select(-.destinatari_lista)
}

make_fact_reactive <- function(
    prefix,
    include_region = TRUE
) {
  reactive({
    d <- fact_pad26

    d <- apply_filter(
      d,
      "misura",
      input[[paste0(prefix, "_misura")]]
    )

    d <- apply_filter(
      d,
      "anno_finanziamento",
      input[[paste0(prefix, "_anno_fin")]]
    )

    d <- apply_destinatari_filter(
  d,
  input[[paste0(prefix, "_destinatario")]]
)

    if (include_region) {
      d <- apply_filter(
        d,
        "codice_regione",
        input[[paste0(prefix, "_regione")]]
      )
    }

    d <- apply_filter(
      d,
      "forma_giuridica",
      input[[paste0(prefix, "_fg")]]
    )

    d <- apply_filter(
      d,
      "ateco",
      input[[paste0(prefix, "_ateco")]]
    )

    d
  })
}

make_dim_reactive <- function(
    prefix,
    include_region = TRUE
) {
  reactive({
    d <- dim_enti |>
      filter(presente_mpa == 1L)

    if (include_region) {
      d <- apply_filter(
        d,
        "codice_regione",
        input[[paste0(prefix, "_regione")]]
      )
    }

    d <- apply_filter(
      d,
      "forma_giuridica",
      input[[paste0(prefix, "_fg")]]
    )

    d <- apply_filter(
      d,
      "ateco",
      input[[paste0(prefix, "_ateco")]]
    )

    d
  })
}

register_reset <- function(
    prefix,
    include_region = TRUE
) {
  observeEvent(
    input[[paste0(prefix, "_reset")]],
    {
      updateSelectizeInput(
        session,
        paste0(prefix, "_misura"),
        selected = character(0)
      )

      updateSelectizeInput(
        session,
        paste0(prefix, "_anno_fin"),
        selected = character(0)
      )

      updateSelectizeInput(
        session,
        paste0(prefix, "_destinatario"),
        selected = character(0)
      )

      if (include_region) {
        updateSelectizeInput(
          session,
          paste0(prefix, "_regione"),
          selected = character(0)
        )
      }

      updateSelectizeInput(
        session,
        paste0(prefix, "_fg"),
        selected = character(0)
      )

      updateSelectizeInput(
        session,
        paste0(prefix, "_ateco"),
        selected = character(0)
      )
    }
  )
}

coverage_fact <- make_fact_reactive("cov")
coverage_dim <- make_dim_reactive("cov")

overview_fact <- make_fact_reactive("ov")
overview_dim <- make_dim_reactive("ov")

distribution_fact <- make_fact_reactive("dist")
spatial_fact <- make_fact_reactive(
  "sp",
  include_region = FALSE
)
spatial_dim <- make_dim_reactive(
  "sp",
  include_region = FALSE
)
benchmark_fact <- make_fact_reactive("bench")

register_reset("cov")
register_reset("ov")
register_reset("dist")
register_reset(
  "sp",
  include_region = FALSE
)
register_reset("bench")

summary_kpi <- function(fact, enti) {
  n_candidature <- sum(
    fact$candidature_finanziate,
    na.rm = TRUE
  )

  importo <- sum(
    fact$importo_finanziato,
    na.rm = TRUE
  )

  n_finanziati <- dplyr::n_distinct(
    fact$pa[
      !is.na(fact$pa) &
      fact$pa != ""
    ]
  )

  n_perimetro <- dplyr::n_distinct(
    enti$pa[
      !is.na(enti$pa) &
      enti$pa != ""
    ]
  )

  tibble(
    enti_perimetro = n_perimetro,
    enti_finanziati = n_finanziati,
    copertura_perc =
      100 * safe_divide(
        n_finanziati,
        n_perimetro
      ),
    candidature_finanziate =
      n_candidature,
    importo_finanziato =
      importo,
    importo_medio_candidatura =
      safe_divide(
        importo,
        n_candidature
      ),
    importo_medio_ente =
      safe_divide(
        importo,
        n_finanziati
      )
  )
}

coverage_kpi <- reactive({
  summary_kpi(
    coverage_fact(),
    coverage_dim()
  )
})

overview_kpi <- reactive({
  summary_kpi(
    overview_fact(),
    overview_dim()
  )
})

make_bar <- function(
    data,
    x,
    y,
    x_title,
    hover_text,
    margin_left = 250
) {
  plot_ly(
    data = data,
    x = data[[x]],
    y = reorder(data[[y]], data[[x]]),
    type = "bar",
    orientation = "h",
    text = hover_text,
    hoverinfo = "text",
    textposition = "none"
  ) |>
    layout(
      autosize = TRUE,
      xaxis = list(
        title = x_title,
        automargin = TRUE
      ),
      yaxis = list(
        title = "",
        automargin = TRUE
      ),
      margin = list(
        l = margin_left,
        r = 25,
        t = 15,
        b = 55
      ),
      showlegend = FALSE
    ) |>
    config(
      displayModeBar = FALSE,
      responsive = TRUE
    )
}


make_bubble_misure <- function(data) {
  plot_ly(
    data = data,
    x = ~candidature,
    y = ~importo,
    size = ~enti,
    sizes = c(14, 55),
    type = "scatter",
    mode = "markers",
    text = ~paste0(
      "<b>", misura, "</b>",
      "<br>Candidature: ", fmt_num(candidature),
      "<br>Importo: ", fmt_euro(importo),
      "<br>Enti: ", fmt_num(enti)
    ),
    hoverinfo = "text",
    marker = list(opacity = 0.75)
  ) |>
    layout(
      xaxis = list(title = "Candidature finanziate", automargin = TRUE),
      yaxis = list(title = "Importo finanziato", automargin = TRUE),
      margin = list(l = 90, r = 25, t = 20, b = 60),
      showlegend = FALSE
    ) |>
    config(displayModeBar = FALSE, responsive = TRUE)
}

make_treemap_fg <- function(data) {
  plot_ly(
    data = data,
    type = "treemap",
    labels = ~forma_giuridica,
    parents = ~rep("", nrow(data)),
    values = ~importo,
    text = ~paste0(
      "<b>", forma_giuridica, "</b>",
      "<br>Importo: ", fmt_euro(importo),
      "<br>Candidature: ", fmt_num(candidature),
      "<br>Enti: ", fmt_num(enti)
    ),
    hoverinfo = "text",
    textinfo = "label"
  ) |>
    layout(margin = list(l = 10, r = 10, t = 10, b = 10)) |>
    config(displayModeBar = FALSE, responsive = TRUE)
}

make_ranking_regionale <- function(data, metric, metric_label) {
  d <- data |>
    filter(
      !is.na(regione),
      regione != "",
      !is.na(.data[[metric]])
    ) |>
    arrange(.data[[metric]])

  plot_ly(
    data = d,
    x = d[[metric]],
    y = reorder(d$regione, d[[metric]]),
    type = "bar",
    orientation = "h",
    text = paste0(
      "<b>", d$regione, "</b>",
      "<br>", metric_label, ": ",
      metric_format(metric, d[[metric]])
    ),
    hoverinfo = "text",
    textposition = "none"
  ) |>
    layout(
      xaxis = list(title = metric_label, automargin = TRUE),
      yaxis = list(title = "", automargin = TRUE),
      margin = list(l = 150, r = 20, t = 10, b = 55),
      showlegend = FALSE
    ) |>
    config(displayModeBar = FALSE, responsive = TRUE)
}

# --------------------------------------------------------------------------- #
# DATI REGIONALI E GEOMETRIE
# --------------------------------------------------------------------------- #

raccordo_nuts <- get_raccordo_regioni_nuts() |>
  mutate(
    codice_regione =
      normalizza_codice_regione(codice_regione)
  )

nuts2_it <- scarica_nuts2_italia(
  year = dashboard_params$anno_nuts,
  resolution =
    dashboard_params$risoluzione_nuts
)

# Rende stabile il nome della regione anche se il file GISCO
# usa NAME_LATN anziché NUTS_NAME.
nuts_name_candidates <- c(
  "NUTS_NAME",
  "NAME_LATN",
  "NUTS_NAME_LATN",
  "NAME_ENGL"
)

nuts_name_col <- nuts_name_candidates[
  nuts_name_candidates %in% names(nuts2_it)
][1]

if (
  length(nuts_name_col) == 0L ||
  is.na(nuts_name_col)
) {
  nuts2_it$nome_regione_mappa <-
    nuts2_it$NUTS_ID
} else {
  nuts2_it$nome_regione_mappa <-
    as.character(nuts2_it[[nuts_name_col]])
}

regional_data <- reactive({
  fact <- spatial_fact()
  enti <- spatial_dim()

  numeratori <- fact |>
    group_by(codice_regione) |>
    summarise(
      regione_fact =
        dplyr::first(regione),
      importo_finanziato =
        sum(importo_finanziato, na.rm = TRUE),
      candidature_finanziate =
        sum(candidature_finanziate, na.rm = TRUE),
      enti_finanziati =
        n_distinct(
          pa[!is.na(pa) & pa != ""]
        ),
      missioni_attivate =
        n_distinct(
          misura[
            !is.na(misura) &
            misura != ""
          ]
        ),
      .groups = "drop"
    )

  denominatori <- enti |>
    group_by(codice_regione) |>
    summarise(
      regione_dim =
        dplyr::first(regione),
      enti_perimetro =
        n_distinct(
          pa[!is.na(pa) & pa != ""]
        ),
      .groups = "drop"
    )

  denominatori |>
    left_join(
      numeratori,
      by = "codice_regione"
    ) |>
    mutate(
      regione = coalesce(
        regione_dim,
        regione_fact
      ),
      across(
        c(
          importo_finanziato,
          candidature_finanziate,
          enti_finanziati,
          missioni_attivate
        ),
        ~ replace_na(.x, 0)
      ),
      copertura_perc =
        100 * safe_divide(
          enti_finanziati,
          enti_perimetro
        ),
      importo_per_ente_perimetro =
        safe_divide(
          importo_finanziato,
          enti_perimetro
        ),
      candidature_per_100_enti =
        100 * safe_divide(
          candidature_finanziate,
          enti_perimetro
        )
    ) |>
    left_join(
      raccordo_nuts,
      by = "codice_regione"
    )
})

coverage_regional_data <- reactive({
  fact <- coverage_fact()
  enti <- coverage_dim()

  numeratori <- fact |>
    group_by(codice_regione) |>
    summarise(
      regione_fact = dplyr::first(regione),

      importo_finanziato =
        sum(importo_finanziato, na.rm = TRUE),

      candidature_finanziate =
        sum(candidature_finanziate, na.rm = TRUE),

      enti_finanziati =
        n_distinct(
          pa[!is.na(pa) & pa != ""]
        ),

      missioni_attivate =
        n_distinct(
          misura[
            !is.na(misura) &
              misura != ""
          ]
        ),

      .groups = "drop"
    )

  denominatori <- enti |>
    group_by(codice_regione) |>
    summarise(
      regione_dim = dplyr::first(regione),

      enti_perimetro =
        n_distinct(
          pa[!is.na(pa) & pa != ""]
        ),

      .groups = "drop"
    )

  denominatori |>
    left_join(
      numeratori,
      by = "codice_regione"
    ) |>
    mutate(
      regione = coalesce(
        regione_dim,
        regione_fact
      ),

      across(
        c(
          importo_finanziato,
          candidature_finanziate,
          enti_finanziati,
          missioni_attivate
        ),
        ~ replace_na(.x, 0)
      ),

      copertura_perc =
        100 * safe_divide(
          enti_finanziati,
          enti_perimetro
        ),

      importo_per_ente_perimetro =
        safe_divide(
          importo_finanziato,
          enti_perimetro
        ),

      candidature_per_100_enti =
        100 * safe_divide(
          candidature_finanziate,
          enti_perimetro
        )
    ) |>
    left_join(
      raccordo_nuts,
      by = "codice_regione"
    )
})

coverage_map_data <- reactive({
  nuts2_it |>
    left_join(
      coverage_regional_data(),
      by = "NUTS_ID"
    ) |>
    mutate(
      regione_mappa = coalesce(
        regione,
        nome_regione_mappa,
        NUTS_ID
      )
    )
})

mappa_regionale <- reactive({
  nuts2_it |>
    left_join(
      regional_data(),
      by = "NUTS_ID"
    ) |>
    mutate(
      regione_mappa = coalesce(
        regione,
        nome_regione_mappa,
        NUTS_ID
      )
    )
})

metriche_investimenti <- c(
  "Investimenti finanziati" =
    "importo_finanziato",
  "Candidature finanziate" =
    "candidature_finanziate",
  "Missioni attivate" =
    "missioni_attivate",
  "Importo per ente del perimetro" =
    "importo_per_ente_perimetro"
)

metric_labels <- c(
  importo_finanziato =
    "Importo finanziato",
  candidature_finanziate =
    "Candidature finanziate",
  missioni_attivate =
    "Missioni attivate",
  importo_per_ente_perimetro =
    "Importo per ente del perimetro",
  copertura_perc =
    "Copertura enti (%)",
  candidature_per_100_enti =
    "Candidature per 100 enti"
)

metric_format <- function(metric, value) {
  if (
    metric %in%
    c(
      "importo_finanziato",
      "importo_per_ente_perimetro"
    )
  ) {
    return(fmt_euro(value))
  }

  if (metric == "copertura_perc") {
    return(fmt_pct(value))
  }

  fmt_num(value, 1)
}

prepare_map_layer <- function(
    map_data,
    metric,
    metric_label
) {
  values <- suppressWarnings(
    as.numeric(map_data[[metric]])
  )

  pal <- leaflet::colorNumeric(
    palette = "YlGnBu",
    domain = values,
    na.color = "#eeeeee"
  )

  map_data$map_value <- values
  map_data$fill_color <- pal(values)

  map_data$popup_html <- paste0(
    "<b>", map_data$regione_mappa, "</b>",
    "<br>", metric_label, ": ",
    metric_format(metric, values),
    "<br>Enti del perimetro: ",
    fmt_num(map_data$enti_perimetro),
    "<br>Enti finanziati: ",
    fmt_num(map_data$enti_finanziati),
    "<br>Candidature: ",
    fmt_num(map_data$candidature_finanziate),
    "<br>Missioni attivate: ",
    fmt_num(map_data$missioni_attivate)
  )

  list(
    data = map_data,
    pal = pal
  )
}

download_csv <- function(data_reactive, prefix) {
  downloadHandler(
    filename = function() {
      paste0(
        prefix,
        "_",
        Sys.Date(),
        ".csv"
      )
    },
    content = function(file) {
      readr::write_csv(
        data_reactive(),
        file,
        na = ""
      )
    }
  )
}

download_xlsx <- function(data_reactive, prefix) {
  downloadHandler(
    filename = function() {
      paste0(
        prefix,
        "_",
        Sys.Date(),
        ".xlsx"
      )
    },
    content = function(file) {
      openxlsx::write.xlsx(
        data_reactive(),
        file,
        overwrite = TRUE
      )
    }
  )
}
```

<style>
.source-note {
  font-size: 0.85em;
  color: #666;
  margin-top: 8px;
  margin-bottom: 12px;
}
.method-note {
  font-size: 0.9em;
  background: #f5f5f5;
  border-left: 4px solid #337ab7;
  padding: 10px;
  margin-bottom: 12px;
}
.download-row {
  margin-top: 10px;
  margin-bottom: 14px;
}
</style>


Copertura PA digitale - MPA {data-orientation=rows}
=======================================================================

Filtri {.sidebar}
-----------------------------------------------------------------------

```{r}
filter_ui("cov")
```

<div class="method-note">
I filtri sono combinati tra loro con logica AND. Misura, anno e destinatario
agiscono sulle candidature; regione, forma giuridica e ATECO agiscono anche
sul perimetro MPA usato come denominatore.
</div>

```{r}
downloadButton(
  "download_cov_csv",
  "Scarica dati filtrati CSV"
)

downloadButton(
  "download_cov_xlsx",
  "Scarica dati filtrati XLSX"
)

output$download_cov_csv <- download_csv(
  coverage_fact,
  "PAD26_copertura_MPA_filtrata"
)

output$download_cov_xlsx <- download_xlsx(
  coverage_fact,
  "PAD26_copertura_MPA_filtrata"
)

```


Row {data-height=180}
-------------------------------------

### Enti nel perimetro MPA 

```{r}
valueBoxOutput("cov_kpi_enti_perimetro") 

output$cov_kpi_enti_perimetro <- renderValueBox({
  valueBox(
    fmt_num(
      coverage_kpi()$enti_perimetro
    ),
    "Enti nel perimetro MPA",
    icon = "fa-building",
    color = "primary"
  )
})
```

### Enti con almeno una candidatura 

```{r}
valueBoxOutput("cov_kpi_enti_finanziati")

output$cov_kpi_enti_finanziati <- renderValueBox({
  valueBox(
    fmt_num(
      coverage_kpi()$enti_finanziati
    ),
    "Enti con almeno una candidatura",
    icon = "fa-check-circle",
    color = "success"
  )
})
```

### Copertura del perimetro

```{r}
valueBoxOutput("cov_kpi_copertura")

output$cov_kpi_copertura <- renderValueBox({
  valueBox(
    fmt_pct(
      coverage_kpi()$copertura_perc
    ),
    "Enti finanziati / enti MPA",
    icon = "fa-percent",
    color = "info"
  )
})
```

### Fonte e run

```{r}
uiOutput("source_run")

output$source_run <- renderUI({
  tagList(
    source_note(),
    tags$p(
      tags$strong("Run indicatori: "),
      dashboard_params$run_id_indicatori
    )
  )
})
```


Row {data-height=680}
-------------------------------------

### Copertura enti MPA {data-width=30}

```{r}
leafletOutput(
  "map_cov_copertura",
  height = "620px"
)

output$map_cov_copertura <- renderLeaflet({
  prepared <- prepare_map_layer(
    map_data = coverage_map_data(),
    metric = "copertura_perc",
    metric_label =
      metric_labels[["copertura_perc"]]
  )

  map_data <- prepared$data
  pal <- prepared$pal

  leaflet(map_data) |>
    addProviderTiles(
      "CartoDB.Positron"
    ) |>
    addPolygons(
      fillColor = ~fill_color,
      fillOpacity = 0.8,
      weight = 1,
      color = "#666666",
      popup = ~popup_html,
      highlightOptions =
        highlightOptions(
          weight = 2,
          color = "#333333",
          fillOpacity = 0.9,
          bringToFront = TRUE
        )
    ) |>
    addLegend(
      pal = pal,
      values = ~map_value,
      title = "Copertura enti (%)",
      position = "bottomright"
    )
})
```

### Dati regionali {data-width=70}

```{r}
DTOutput("table_cov_regioni")

output$table_cov_regioni <- renderDT({
  dati_tabella <- coverage_regional_data() |>
    transmute(
      Regione = regione,

      `Enti MPA` =
        enti_perimetro,

      `Enti con candidatura` =
        enti_finanziati,

      `Copertura (%)` =
        copertura_perc,

      Candidature =
        candidature_finanziate,

      `Importo finanziato` =
        importo_finanziato
    ) |>
    arrange(
      desc(`Copertura (%)`)
    )

  DT::datatable(
    dati_tabella,
    rownames = FALSE,
    filter = "top",
    extensions = c(
      "Buttons",
      "Scroller"
    ),
    options = list(
      dom = "Bfrtip",

      buttons = list(
        list(
          extend = "csv",
          text = "Scarica CSV",
          filename = "PAD26_copertura_regionale"
        ),
        list(
          extend = "excel",
          text = "Scarica Excel",
          filename = "PAD26_copertura_regionale"
        )
      ),

      pageLength = 20,
      scrollX = TRUE,
      scrollY = "470px",
      scroller = TRUE,
      deferRender = TRUE,
      autoWidth = TRUE
    ),
    class = "display compact stripe"
  ) |>
    DT::formatRound(
      "Copertura (%)",
      digits = 1,
      mark = ".",
      dec.mark = ","
    ) |>
    DT::formatCurrency(
      "Importo finanziato",
      currency = "€",
      interval = 3,
      mark = ".",
      dec.mark = ",",
      digits = 0
    )
})
```


Quadro nazionale {data-orientation=rows}
=======================================================================

Filtri {.sidebar}
-----------------------------------------------------------------------

```{r}
filter_ui("ov")


selectInput(
  "ov_metrica_misura",
  "Indicatore per misura",
  choices = c(
    "Importo finanziato" = "importo",
    "Candidature finanziate" = "candidature"
  ),
  selected = "importo"
)
```

<div class="method-note">
I filtri sono combinati tra loro con logica AND. La pagina sintetizza
candidature, importi, misure e forme giuridiche nel sottoinsieme selezionato.
</div>

```{r}
downloadButton("download_ov_csv", "Scarica dati filtrati CSV")
downloadButton("download_ov_xlsx", "Scarica dati filtrati XLSX")

output$download_ov_csv <- download_csv(
  overview_fact,
  "PAD26_quadro_nazionale"
)

output$download_ov_xlsx <- download_xlsx(
  overview_fact,
  "PAD26_quadro_nazionale"
)
```

Row {data-height=185}
-------------------------------------

### Candidature finanziate

```{r}
valueBoxOutput("kpi_candidature")

output$kpi_candidature <- renderValueBox({
  valueBox(
    fmt_num(overview_kpi()$candidature_finanziate),
    "Candidature finanziate",
    icon = "fa-file",
    color = "primary"
  )
})
```

### Importo complessivo

```{r}
valueBoxOutput("kpi_importo")

output$kpi_importo <- renderValueBox({
  valueBox(
    fmt_euro(overview_kpi()$importo_finanziato),
    "Importo finanziato complessivo",
    icon = "fa-euro-sign",
    color = "success"
  )
})
```

### Importo medio per candidatura

```{r}
valueBoxOutput("kpi_importo_medio_cand")

output$kpi_importo_medio_cand <- renderValueBox({
  valueBox(
    fmt_euro(overview_kpi()$importo_medio_candidatura),
    "Importo medio per candidatura",
    icon = "fa-calculator",
    color = "warning"
  )
})
```

### Importo medio per ente

```{r}
valueBoxOutput("kpi_importo_medio_ente")

output$kpi_importo_medio_ente <- renderValueBox({
  valueBox(
    fmt_euro(overview_kpi()$importo_medio_ente),
    "Importo medio per ente finanziato",
    icon = "fa-landmark",
    color = "warning"
  )
})
```

Row {data-height=520}
-------------------------------------

### Distribuzione per misura {data-width=55}

```{r}
plotlyOutput(
  "plot_misure_dinamico",
  height = "470px"
)

output$plot_misure_dinamico <- renderPlotly({
  metrica <- input$ov_metrica_misura

  d <- overview_fact() |>
    group_by(misura) |>
    summarise(
      candidature =
        sum(candidature_finanziate, na.rm = TRUE),
      importo =
        sum(importo_finanziato, na.rm = TRUE),
      enti =
        n_distinct(
          pa[!is.na(pa) & pa != ""]
        ),
      .groups = "drop"
    ) |>
    filter(
      !is.na(misura),
      misura != ""
    )

  req(
    metrica,
    metrica %in% c("importo", "candidature")
  )

  titolo_asse <- if (metrica == "importo") {
    "Importo finanziato"
  } else {
    "Candidature finanziate"
  }

  d <- d |>
    arrange(.data[[metrica]])

  plot_ly(
    data = d,
    x = d[[metrica]],
    y = reorder(
      d$misura,
      d[[metrica]]
    ),
    type = "bar",
    orientation = "h",
    text = paste0(
      "<b>", d$misura, "</b>",
      "<br>Importo: ", fmt_euro(d$importo),
      "<br>Candidature: ", fmt_num(d$candidature),
      "<br>Enti: ", fmt_num(d$enti)
    ),
    hoverinfo = "text",
    textposition = "none"
  ) |>
    layout(
      xaxis = list(
        title = titolo_asse,
        automargin = TRUE
      ),
      yaxis = list(
        title = "",
        automargin = TRUE
      ),
      margin = list(
        l = 300,
        r = 25,
        t = 15,
        b = 55
      ),
      showlegend = FALSE
    ) |>
    config(
      displayModeBar = FALSE,
      responsive = TRUE
    )
})
```

### Composizione per forma giuridica {data-width=45}

```{r}
plotlyOutput("plot_fg_treemap", height = "470px")

output$plot_fg_treemap <- renderPlotly({
  d <- overview_fact() |>
    group_by(forma_giuridica) |>
    summarise(
      importo = sum(importo_finanziato, na.rm = TRUE),
      candidature = sum(candidature_finanziate, na.rm = TRUE),
      enti = n_distinct(pa[!is.na(pa) & pa != ""]),
      .groups = "drop"
    ) |>
    filter(
      !is.na(forma_giuridica),
      forma_giuridica != "",
      importo > 0
    ) |>
    arrange(desc(importo))

  make_treemap_fg(d)
})
```

Row {data-height=470}
-------------------------------------

### Dettaglio per misura {data-width=50}

```{r}
DTOutput("table_misure")

output$table_misure <- renderDT({
  d <- overview_fact() |>
    group_by(misura) |>
    summarise(
      Candidature = sum(candidature_finanziate, na.rm = TRUE),
      `Importo finanziato` = sum(importo_finanziato, na.rm = TRUE),
      Enti = n_distinct(pa[!is.na(pa) & pa != ""]),
      .groups = "drop"
    ) |>
    filter(!is.na(misura), misura != "") |>
    arrange(desc(`Importo finanziato`)) |>
    rename(Misura = misura)

  DT::datatable(
    d,
    rownames = FALSE,
    filter = "top",
    extensions = "Buttons",
    options = list(
      dom = "Bfrtip",
      buttons = c("csv", "excel"),
      pageLength = 10,
      scrollX = TRUE
    )
  ) |>
    DT::formatCurrency(
      "Importo finanziato",
      currency = "€",
      interval = 3,
      mark = ".",
      dec.mark = ",",
      digits = 0
    )
})
```

### Dettaglio per forma giuridica {data-width=50}

```{r}
DTOutput("table_fg")

output$table_fg <- renderDT({
  d <- overview_fact() |>
    group_by(forma_giuridica) |>
    summarise(
      Candidature = sum(candidature_finanziate, na.rm = TRUE),
      `Importo finanziato` = sum(importo_finanziato, na.rm = TRUE),
      Enti = n_distinct(pa[!is.na(pa) & pa != ""]),
      .groups = "drop"
    ) |>
    filter(!is.na(forma_giuridica), forma_giuridica != "") |>
    arrange(desc(`Importo finanziato`)) |>
    rename(`Forma giuridica` = forma_giuridica)

  DT::datatable(
    d,
    rownames = FALSE,
    filter = "top",
    extensions = "Buttons",
    options = list(
      dom = "Bfrtip",
      buttons = c("csv", "excel"),
      pageLength = 10,
      scrollX = TRUE
    )
  ) |>
    DT::formatCurrency(
      "Importo finanziato",
      currency = "€",
      interval = 3,
      mark = ".",
      dec.mark = ",",
      digits = 0
    )
})
```

Distribuzione territoriale {data-orientation=rows}
=======================================================================

Filtri {.sidebar}
-----------------------------------------------------------------------

```{r}
filter_ui("sp", include_region = FALSE)

selectInput(
  "sp_metric_investimenti",
  "Indicatore territoriale",
  choices = c(
    metriche_investimenti,
    "Candidature per 100 enti" =
      "candidature_per_100_enti"
  ),
  selected = "importo_finanziato"
)
```

<div class="method-note">
La pagina confronta la distribuzione regionale delle risorse e delle attività.
La copertura del perimetro MPA è mostrata nella pagina dedicata.
</div>

```{r}
downloadButton("download_sp_csv", "Scarica dati regionali CSV")
downloadButton("download_sp_xlsx", "Scarica dati regionali XLSX")

output$download_sp_csv <- download_csv(
  regional_data,
  "PAD26_distribuzione_territoriale"
)

output$download_sp_xlsx <- download_xlsx(
  regional_data,
  "PAD26_distribuzione_territoriale"
)
```

Row {data-height=610}
-------------------------------------

### Mappa dell'indicatore selezionato {data-width=45}

```{r}
leafletOutput("map_spatial_investimenti", height = "560px")

output$map_spatial_investimenti <- renderLeaflet({
  metric <- input$sp_metric_investimenti

  req(metric, metric %in% names(mappa_regionale()))

  label <- metric_labels[[metric]] %||%
    "Candidature per 100 enti"

  prepared <- prepare_map_layer(
    map_data = mappa_regionale(),
    metric = metric,
    metric_label = label
  )

  map_data <- prepared$data
  pal <- prepared$pal

  leaflet(map_data) |>
    addProviderTiles("CartoDB.Positron") |>
    addPolygons(
      fillColor = ~fill_color,
      fillOpacity = 0.8,
      weight = 1,
      color = "#666666",
      popup = ~popup_html,
      highlightOptions = highlightOptions(
        weight = 2,
        color = "#333333",
        fillOpacity = 0.9,
        bringToFront = TRUE
      )
    ) |>
    addLegend(
      pal = pal,
      values = ~map_value,
      title = label,
      position = "bottomright"
    )
})
```

### Ranking regionale {data-width=55}

```{r}
plotlyOutput("plot_spatial_ranking", height = "560px")

output$plot_spatial_ranking <- renderPlotly({
  metric <- input$sp_metric_investimenti
  req(metric, metric %in% names(regional_data()))

  label <- metric_labels[[metric]] %||%
    "Candidature per 100 enti"

  make_ranking_regionale(
    regional_data(),
    metric,
    label
  )
})
```

Row {data-height=430}
-------------------------------------

### Indicatori regionali

```{r}
DTOutput("table_spatial")

output$table_spatial <- renderDT({
  dati_tabella <- regional_data() |>
    transmute(
      Regione = regione,
      `Missioni attivate` = missioni_attivate,
      Candidature = candidature_finanziate,
      `Importo finanziato` = importo_finanziato,
      `Importo per ente MPA` = importo_per_ente_perimetro,
      `Candidature per 100 enti` = candidature_per_100_enti
    ) |>
    arrange(desc(`Importo finanziato`))

  DT::datatable(
    dati_tabella,
    rownames = FALSE,
    filter = "top",
    extensions = "Buttons",
    options = list(
      dom = "Bfrtip",
      buttons = c("csv", "excel"),
      pageLength = 20,
      scrollX = TRUE
    )
  ) |>
    DT::formatCurrency(
      c("Importo finanziato", "Importo per ente MPA"),
      currency = "€",
      interval = 3,
      mark = ".",
      dec.mark = ",",
      digits = 0
    ) |>
    DT::formatRound(
      "Candidature per 100 enti",
      digits = 1,
      mark = ".",
      dec.mark = ","
    )
})
```

Benchmark enti {data-orientation=rows}
=======================================================================

Filtri {.sidebar}
-----------------------------------------------------------------------

```{r}
filter_ui("bench")
```

<div class="method-note">
Il benchmark confronta gli enti per importo finanziato, candidature e misure
attivate nel sottoinsieme selezionato.
</div>

```{r}
benchmark_data <- reactive({
  benchmark_fact() |>
    group_by(
      pa,
      nome_ente,
      regione,
      forma_giuridica
    ) |>
    summarise(
      candidature = sum(candidature_finanziate, na.rm = TRUE),
      importo = sum(importo_finanziato, na.rm = TRUE),
      misure_attivate = n_distinct(
        misura[!is.na(misura) & misura != ""]
      ),
      .groups = "drop"
    ) |>
    arrange(desc(importo))
})

downloadButton("download_bench_csv", "Scarica benchmark CSV")
downloadButton("download_bench_xlsx", "Scarica benchmark XLSX")

output$download_bench_csv <- download_csv(
  benchmark_data,
  "PAD26_benchmark_enti"
)

output$download_bench_xlsx <- download_xlsx(
  benchmark_data,
  "PAD26_benchmark_enti"
)
```

Row {data-height=180}
-------------------------------------

### Enti nel benchmark

```{r}
valueBoxOutput("bench_kpi_enti")

output$bench_kpi_enti <- renderValueBox({
  valueBox(
    fmt_num(nrow(benchmark_data())),
    "Enti nel benchmark",
    icon = "fa-building",
    color = "primary"
  )
})
```

### Importo mediano per ente

```{r}
valueBoxOutput("bench_kpi_mediana")

output$bench_kpi_mediana <- renderValueBox({
  valueBox(
    fmt_euro(
      stats::median(
        benchmark_data()$importo,
        na.rm = TRUE
      )
    ),
    "Importo mediano per ente",
    icon = "fa-balance-scale",
    color = "success"
  )
})
```

### Candidature medie per ente

```{r}
valueBoxOutput("bench_kpi_cand_medie")

output$bench_kpi_cand_medie <- renderValueBox({
  valueBox(
    fmt_num(
      mean(
        benchmark_data()$candidature,
        na.rm = TRUE
      ),
      digits = 1
    ),
    "Candidature medie per ente",
    icon = "fa-file",
    color = "info"
  )
})
```

Row {data-height=520}
-------------------------------------

### Top 15 enti per importo finanziato

```{r}
plotlyOutput("plot_benchmark_top", height = "470px")

output$plot_benchmark_top <- renderPlotly({
  d <- benchmark_data() |>
    slice_max(importo, n = 15, with_ties = FALSE) |>
    arrange(importo)

  plot_ly(
    data = d,
    x = ~importo,
    y = ~reorder(nome_ente, importo),
    type = "bar",
    orientation = "h",
    text = ~paste0(
      "<b>", nome_ente, "</b>",
      "<br>Regione: ", regione,
      "<br>Importo: ", fmt_euro(importo),
      "<br>Candidature: ", fmt_num(candidature),
      "<br>Misure attivate: ", fmt_num(misure_attivate)
    ),
    hoverinfo = "text",
    textposition = "none"
  ) |>
    layout(
      xaxis = list(title = "Importo finanziato", automargin = TRUE),
      yaxis = list(title = "", automargin = TRUE),
      margin = list(l = 300, r = 25, t = 15, b = 55),
      showlegend = FALSE
    ) |>
    config(displayModeBar = FALSE, responsive = TRUE)
})
```

Row {data-height=520}
-------------------------------------

### Tabella completa

```{r}
DTOutput("table_benchmark")

output$table_benchmark <- renderDT({
  d <- benchmark_data() |>
    transmute(
      Ente = nome_ente,
      Regione = regione,
      `Forma giuridica` = forma_giuridica,
      Candidature = candidature,
      `Importo finanziato` = importo,
      `Misure attivate` = misure_attivate
    )

  DT::datatable(
    d,
    rownames = FALSE,
    filter = "top",
    extensions = "Buttons",
    options = list(
      dom = "Bfrtip",
      buttons = c("csv", "excel"),
      pageLength = 25,
      scrollX = TRUE
    )
  ) |>
    DT::formatCurrency(
      "Importo finanziato",
      currency = "€",
      interval = 3,
      mark = ".",
      dec.mark = ",",
      digits = 0
    )
})
```
