---
title: "PagoPA, IO & SEND"
output:
  flexdashboard::flex_dashboard:
    orientation: rows
    vertical_layout: scroll
    theme: cosmo
    self_contained: false
runtime: shiny
params:
  file_indicators: ""
  file_regioni: ""
---

```{r setup, include=FALSE}
knitr::opts_chunk$set(echo = FALSE, warning = FALSE, message = FALSE)

suppressPackageStartupMessages({
  library(shiny)
  library(flexdashboard)
  library(jsonlite)
  library(dplyr)
  library(plotly)
  library(tidyr)
  library(leaflet)
  library(sf)
  library(ggplot2)
  library(DT)
})

#Caricamento dati e parametri
df <- fromJSON(params$file_indicators) %>%
  filter(fil_val != "Complessivo") %>%
  mutate(ind_val = as.numeric(ind_val))

mappatura_nomi <- readRDS(params$file_regioni) %>%
  select(codice_reg, reg)

# Confini Regioni
geojson_url <- "https://raw.githubusercontent.com/openpolis/geojson-italy/master/geojson/limits_IT_regions.geojson"
regioni_shape <- read_sf(geojson_url) %>%
  mutate(reg_code = sprintf("%02d", as.numeric(reg_istat_code_num)))

# Calcolo etichette
anni_presenti <- as.numeric(df$fil_val[df$fil == "fil_anno"])
label_periodo <- paste0(" (", min(anni_presenti, na.rm = TRUE), "-", max(anni_presenti, na.rm = TRUE), ")")

# Mappature Dizionari
ind_pagoPA_categorie <- c("ind8"="ACI","ind9"="Comuni","ind10"="Consorzi universitari","ind11"="Enti comunali","ind12"="Enti provinciali","ind13"="Enti regionali","ind14"="Ordini e collegi","ind15"="Province","ind16"="PA Centrali","ind17"="Regioni","ind18"="Ricerca","ind19"="Salute centrale","ind20"="Salute locale","ind21"="Salute regionale","ind22"="Salute servizi","ind23"="Scuola","ind24"="Università","ind25"="Altri enti territoriali","ind26"="Utility")
ind_fasce_nomi <- c("ind31"="ACI","ind32"="Comuni","ind33"="Consorzi universitari","ind34"="Enti comunali","ind35"="Enti provinciali","ind36"="Enti regionali","ind37"="Ordini e collegi","ind38"="Province","ind39"="PA Centrali","ind40"="Regioni","ind41"="Ricerca","ind42"="Salute centrale","ind43"="Salute locale","ind44"="Salute regionale","ind45"="Salute servizi","ind46"="Scuola","ind47"="Università","ind48"="Altri enti territoriali","ind49"="Utility","ind50"="Enti donazioni")
ind_regionali_map <- c("ind1"="Enti IO (Comuni)","ind2"="Servizi IO (Comuni)","ind3"="Enti IO (Istruzione)","ind4"="Servizi IO (Istruzione)","ind5"="Comuni attivi su SEND (n.)","ind6"="Comuni attivi su SEND (%)")
```

Overview Nazionale
=======================================================================

Sidebar {.sidebar}
-----------------------------------------------------------------------

### Filtro Overview

```{r}
selectInput("anno_ov", "Seleziona Anno:", choices = unique(df$fil_val[df$fil == "fil_anno"]))
helpText(
  HTML(paste0(
    "<div style='font-size: 12px; color: #666; line-height: 1.5;'>",
    "<strong>Fonte:</strong> PagoPA S.p.A.<br>",
    "<strong>Annualità:</strong> ", min(anni_presenti, na.rm = TRUE), "/", max(anni_presenti, na.rm = TRUE),
    "</div>"
  ))
)
```

Row
-----------------------------------------------------------------------

### Messaggi IO totali`r label_periodo` {.value-box}

```{r}
renderValueBox({
  valueBox(
    format(sum(df$ind_val[df$ind == "ind7"], na.rm = TRUE), big.mark = "."),
    icon = "fa-database",
    color = "primary"
  )
})
```

### Notifiche SEND totali`r label_periodo` {.value-box}

```{r}
renderValueBox({
  valueBox(
    format(sum(df$ind_val[df$ind == "ind29"], na.rm = TRUE), big.mark = "."),
    icon = "fa-database",
    color = "success"
  )
})
```

### Transazioni pagoPA totali`r label_periodo` {.value-box}

```{r}
renderValueBox({
  valueBox(
    format(sum(df$ind_val[df$ind %in% paste0("ind", 8:26)], na.rm = TRUE), big.mark = "."),
    icon = "fa-database",
    color = "warning"
  )
})
```

Row
-----------------------------------------------------------------------

### Messaggi IO {.value-box}

```{r}
renderValueBox({
  valueBox(
    format(sum(df$ind_val[df$ind == "ind7" & df$fil_val == input$anno_ov], na.rm = TRUE), big.mark = "."),
    caption = paste0("Messaggi IO anno ", input$anno_ov),
    icon = "fa-envelope",
    color = "primary"
  )
})
```

### Notifiche SEND {.value-box}

```{r}
renderValueBox({
  valueBox(
    format(sum(df$ind_val[df$ind == "ind29" & df$fil_val == input$anno_ov], na.rm = TRUE), big.mark = "."),
    caption = paste0("Notifiche SEND anno ", input$anno_ov),
    icon = "fa-paper-plane",
    color = "success"
  )
})
```

### Transazioni pagoPA {.value-box}

```{r}
renderValueBox({
  valueBox(
    format(sum(df$ind_val[df$ind %in% paste0("ind", 8:26) & df$fil_val == input$anno_ov], na.rm = TRUE), big.mark = "."),
    caption = paste0("Transazioni PagoPA anno ", input$anno_ov),
    icon = "fa-euro-sign",
    color = "warning"
  )
})
```



Row {data-height=550}
-----------------------------------------------------------------------

### Trend Mensile Messaggi IO

```{r}
renderPlotly({
  t_df <- df %>% 
    filter(ind == "ind7", fil_val == input$anno_ov) %>% 
    arrange(sub_fil_val) %>%
    mutate(
      mese_label = factor(
        sub_fil_val,
        levels = sprintf("%02d", 1:12),
        labels = c("Gen", "Feb", "Mar", "Apr", "Mag", "Giu", 
                   "Lug", "Ago", "Set", "Ott", "Nov", "Dic")
      )
    )

  p <- ggplot(t_df, aes(x = mese_label, y = ind_val, group = 1)) +
    geom_line(color = "#5DADE2", linewidth = 1) +
    geom_point(color = "#5DADE2", size = 2) +
    scale_y_continuous(
      labels = scales::label_number(
        scale = 1e-6,              
        suffix = "M",               
        big.mark = ".",
        decimal.mark = ",",
        accuracy = 0.1
      )
    ) +
    theme_minimal() +
    theme(
      axis.title.x = element_text(size = 14),
      axis.text.x  = element_text(size = 12),
      axis.text.y  = element_text(size = 11)
    ) +
    labs(x = "Mese", y = "Messaggi (M)")

})
```

### Top 5 Categorie pagoPA

```{r}
renderPlotly({
  p_df <- df %>%
    filter(ind %in% paste0("ind", 8:26), fil_val == input$anno_ov) %>%
    group_by(ind) %>%
    summarise(tot = sum(ind_val, na.rm = TRUE)) %>%
    mutate(nome = ind_pagoPA_categorie[ind]) %>%
    arrange(desc(tot)) %>%
    head(5)


  max_val <- max(p_df$tot, na.rm = TRUE)
  scala <- ifelse(max_val >= 1e9, 1e-9, 1e-6)
  suffisso <- ifelse(max_val >= 1e9, " miliardi", " milioni")

  p <- ggplot(p_df, aes(x = reorder(nome, tot), y = tot)) +
    geom_col(fill = "#F39C12") +
    coord_flip() +
    scale_y_continuous(
      labels = scales::label_number(
        scale = scala,
        suffix = suffisso,
        big.mark = ".",
        decimal.mark = ",",
        accuracy = 0.1
      )
    ) +
    theme_minimal() +
    labs(x = NULL, y = NULL)

  ggplotly(p)
})
```



Riepilogo {data-icon="fa-table"}
=======================================================================

Sidebar {.sidebar}
-----------------------------------------------------------------------

### Filtro

```{r}
helpText("Il filtro Anno è condiviso con l'Overview Nazionale.")

helpText(
  HTML(paste0(
    "<div style='font-size: 12px; color: #666; line-height: 1.5;'>",
    "<strong>Fonte:</strong> PagoPA S.p.A.<br>",
    "<strong>Annualità:</strong> ", min(anni_presenti, na.rm = TRUE), "/", max(anni_presenti, na.rm = TRUE),
    "</div>"
  ))
)
```

Row
-----------------------------------------------------------------------

### Distribuzione regionale IO — Riepilogo per indicatore

```{r}
renderDT({
  tab <- df %>%
    filter(fil == "fil_reg", ind %in% names(ind_regionali_map)) %>%
    left_join(mappatura_nomi, by = c("fil_val" = "codice_reg")) %>%
    mutate(indicatore = ind_regionali_map[ind]) %>%
    select(Regione = reg, Indicatore = indicatore, Valore = ind_val) %>%
    filter(!is.na(Regione)) %>%
    pivot_wider(names_from = Indicatore, values_from = Valore) %>%
    arrange(Regione) %>%
    select(0:6) 

  datatable(
    tab,
    rownames  = FALSE,
    filter    = "top",
    extensions = c("Buttons"),           
    options   = list(
      pageLength = 21,
      scrollX = TRUE,
      dom = 'Bfrtip',                      
      buttons = list(
        list(extend = 'excel', text = 'Excel', filename = 'Distribuzione_Regionale_IO'),
        list(extend = 'csv', text = 'CSV', filename = 'Distribuzione_Regionale_IO'),
        list(extend = 'pdf', text = 'PDF', filename = 'Distribuzione_Regionale_IO'),
        list(extend = 'print', text = 'Stampa')
      )
    )
  ) %>%
    formatRound(
      columns = setdiff(names(tab), "Regione"),
      digits  = 0
    )
})
```

Row
-----------------------------------------------------------------------

### Analisi pagoPA — Transazioni per categoria di ente (anno selezionato)

```{r}
renderDT({
  tab <- df %>%
    filter(fil == "fil_anno", fil_val == input$anno_ov,
           ind %in% names(ind_pagoPA_categorie)) %>%
    group_by(ind) %>%
    summarise(Transazioni = sum(ind_val, na.rm = TRUE), .groups = "drop") %>%
    mutate(`Categoria Ente` = ind_pagoPA_categorie[ind]) %>%
    select(`Categoria Ente`, Transazioni) %>%
    arrange(desc(Transazioni))

  datatable(
    tab,
    rownames = FALSE,
    filter   = "top",
    extensions = c("Buttons"),
    options  = list(
      pageLength = 19,
      order = list(list(1, "desc")),
      dom = 'Bfrtip',
      buttons = list(
        list(extend = 'excel', text = 'Excel', filename = 'Transazioni_pagoPA'),
        list(extend = 'csv', text = 'CSV', filename = 'Transazioni_pagoPA'),
        list(extend = 'pdf', text = 'PDF', filename = 'Transazioni_pagoPA'),
        list(extend = 'print', text = 'Stampa')
      )
    )
  ) %>%
    formatRound("Transazioni", digits = 0)
})
```

Row
-----------------------------------------------------------------------

### Messaggi IO — Andamento mensile (anno selezionato)

```{r}
renderDT({
  tab <- df %>%
    filter(ind == "ind7", fil_val == input$anno_ov) %>%
    mutate(
      Mese = factor(
        sub_fil_val,
        levels = sprintf("%02d", 1:12),
        labels = c("Gen", "Feb", "Mar", "Apr", "Mag", "Giu", 
                   "Lug", "Ago", "Set", "Ott", "Nov", "Dic")
      )
    ) %>%
    select(Mese, `Messaggi IO` = ind_val) %>%
    arrange(Mese)

  datatable(
    tab,
    rownames = FALSE,
    filter   = "top",
    extensions = c("Buttons"),
    options  = list(
      pageLength = 12,
      order = list(list(0, "asc")),
      dom = 'Bfrtip',
      buttons = list(
        list(extend = 'excel', text = 'Excel', filename = 'Messaggi_IO'),
        list(extend = 'csv', text = 'CSV', filename = 'Messaggi_IO'),
        list(extend = 'pdf', text = 'PDF', filename = 'Messaggi_IO'),
        list(extend = 'print', text = 'Stampa')
      )
    )
  ) %>%
    formatRound("Messaggi IO", digits = 0)
})
```

### Notifiche SEND — Notifiche analogiche e digitali per mese (anno selezionato)

```{r}
renderDT({
  tab <- df %>%
    filter(ind %in% c("ind27", "ind28", "ind29"), fil_val == input$anno_ov) %>%
    mutate(
      tipo = case_when(
        ind == "ind27" ~ "Analogiche",
        ind == "ind28" ~ "Digitali",
        ind == "ind29" ~ "Totale"
      ),
      Mese = factor(
        sub_fil_val,
        levels = sprintf("%02d", 1:12),
        labels = c("Gen", "Feb", "Mar", "Apr", "Mag", "Giu", 
                   "Lug", "Ago", "Set", "Ott", "Nov", "Dic")
      )
    ) %>%
    select(Mese, tipo, ind_val) %>%
    filter(!is.na(Mese)) %>%
    pivot_wider(names_from = tipo, values_from = ind_val) %>%
    arrange(Mese)

  datatable(
    tab,
    rownames = FALSE,
    filter   = "top",
    extensions = c("Buttons"),
    options  = list(
      pageLength = 12,
      order = list(list(0, "asc")),
      dom = 'Bfrtip',
      buttons = list(
        list(extend = 'excel', text = 'Excel', filename = 'Notifiche_SEND'),
        list(extend = 'csv', text = 'CSV', filename = 'Notifiche_SEND'),
        list(extend = 'pdf', text = 'PDF', filename = 'Notifiche_SEND'),
        list(extend = 'print', text = 'Stampa')
      )
    )
  ) %>%
    formatRound(c("Analogiche", "Digitali", "Totale"), digits = 0)
})
```

Ripartizione Territoriale IO
=======================================================================

Sidebar {.sidebar}
-----------------------------------------------------------------------

### Parametri Regionali

```{r}
selectInput(
  "sel_ind_reg", "Scegli Indicatore:",
  choices = setNames(names(ind_regionali_map), ind_regionali_map)
)
helpText(
  HTML(paste0(
    "<div style='font-size: 12px; color: #666; line-height: 1.5;'>",
    "<strong>Fonte:</strong> PagoPA S.p.A.<br>",
    "<strong>Annualità:</strong> ", min(anni_presenti, na.rm = TRUE), "/", max(anni_presenti, na.rm = TRUE),
    "</div>"
  ))
)
```

Row {data-height=700}
-----------------------------------------------------------------------

### Mappa Geografica

```{r}
leafletOutput("mappa_regioni", height = "600px")

output$mappa_regioni <- renderLeaflet({
  dati_m <- df %>% filter(fil == "fil_reg", ind == input$sel_ind_reg)
  mf <- regioni_shape %>% left_join(dati_m, by = c("reg_code" = "fil_val"))
  pal <- colorNumeric("YlGnBu", mf$ind_val)

  leaflet(mf) %>%
    addProviderTiles(providers$CartoDB.Positron) %>%
    addPolygons(
      fillColor = ~pal(ind_val), weight = 1, color = "white", fillOpacity = 0.8,
      label = ~paste0(reg_name, ": ", format(ind_val, big.mark = "."))
    )
})
```

### Classifica Regioni

```{r}
renderPlotly({
  reg_df <- df %>%
    filter(fil == "fil_reg", ind == input$sel_ind_reg) %>%
    left_join(mappatura_nomi, by = c("fil_val" = "codice_reg")) %>%
    arrange(desc(ind_val))
  nome_indicatore <- ind_regionali_map[input$sel_ind_reg]

  p <- ggplot(reg_df, aes(x = reorder(reg, ind_val), y = ind_val)) +
    geom_col(fill = "#5DADE2") +
    coord_flip() +
    theme_minimal() +
    theme(
      axis.text.y = element_text(size = 8),
      axis.title.x = element_text(size = 12),
      axis.title.y = element_text(size = 12)
    ) +
    labs(
      x = "Regione",                          
      y = nome_indicatore                      
    )

  ggplotly(p) %>% layout(margin = list(l = 180))
})
```

Analisi pagoPA (Enti & Fasce)
=======================================================================

Sidebar {.sidebar}
-----------------------------------------------------------------------

### Filtri pagoPA

```{r}
selectInput("anno_pago", "1. Seleziona Anno:", choices = unique(df$fil_val[df$fil == "fil_anno"]))
selectInput("mese_pago", "2. Seleziona Mese (per Enti):", choices = sprintf("%02d", 1:12))
hr()
selectInput(
  "cat_fasce", "3. Categoria per Fasce d'Importo:",
  choices = setNames(names(ind_fasce_nomi), ind_fasce_nomi)
)
helpText(
  HTML(paste0(
    "<div style='font-size: 12px; color: #666; line-height: 1.5;'>",
    "<strong>Fonte:</strong> PagoPA S.p.A.<br>",
    "<strong>Annualità:</strong> ", min(anni_presenti, na.rm = TRUE), "/", max(anni_presenti, na.rm = TRUE),
    "</div>"
  ))
)
```

Row {data-height=500}
-----------------------------------------------------------------------

### A. Transazioni per categoria di Ente (mensile)

```{r}
renderPlotly({
  c_df <- df %>%
    filter(fil == "fil_anno", fil_val == input$anno_pago, sub_fil_val == input$mese_pago, ind %in% paste0("ind", 8:26)) %>%
    mutate(nome = ind_pagoPA_categorie[ind]) %>%
    arrange(desc(ind_val))

  if (nrow(c_df) == 0) return(NULL)

  p <- ggplot(c_df, aes(x = reorder(nome, ind_val), y = ind_val)) +
    geom_col(fill = "#F39C12") +
    coord_flip() +
    theme_minimal() +
    labs(x = NULL, y = "N. Transazioni")

  ggplotly(p) %>% layout(margin = list(l = 150))
})
```

Row {data-height=500}
-----------------------------------------------------------------------

###

```{r}
renderPlotly({
  f_df <- df %>% filter(fil == "fil_anno", fil_val == input$anno_pago, sub_fil == "fil_fascia", ind == input$cat_fasce)

  if (nrow(f_df) == 0) return(NULL)

  titolo <- paste("Fasce d'Importo per:", ind_fasce_nomi[input$cat_fasce], "- Anno", input$anno_pago)

  p <- ggplot(f_df, aes(x = sub_fil_val, y = ind_val)) +
    geom_col(fill = "#F39C12") +
    theme_minimal() +
    labs(x = "Fascia (€)", y = "N. Transazioni", title = titolo) +
    theme(axis.text.x = element_text(angle = 45, hjust = 1))

  ggplotly(p)
})
```

Distribuzione mensile messaggi IO
=======================================================================

Sidebar {.sidebar}
-----------------------------------------------------------------------

### Filtri Messaggi IO

```{r}
selectInput("anno_io", "Anno:", choices = unique(df$fil_val[df$fil == "fil_anno"]))
selectInput("mese_io", "Mese:", choices = sprintf("%02d", 1:12))

helpText(
  HTML(paste0(
    "<div style='font-size: 12px; color: #666; line-height: 1.5;'>",
    "<strong>Fonte:</strong> PagoPA S.p.A.<br>",
    "<strong>Annualità:</strong> ", min(anni_presenti, na.rm = TRUE), "/", max(anni_presenti, na.rm = TRUE),
    "</div>"
  ))
)
```

Row
-----------------------------------------------------------------------

### Messaggi nel mese selezionato {.value-box}

```{r}
renderValueBox({
  valueBox(
    format(sum(df$ind_val[df$ind == "ind7" & df$fil_val == input$anno_io & df$sub_fil_val == input$mese_io], na.rm = TRUE), big.mark = "."),
    icon = "fa-comment-dots",
    color = "#5DADE2"
  )
})
```

Row {data-height=600}
-----------------------------------------------------------------------

### Andamento messaggi nell'anno selezionato 

```{r}
renderPlotly({
  i_df <- df %>% 
    filter(ind == "ind7", fil_val == input$anno_io) %>% 
    arrange(sub_fil_val) %>%
    mutate(
      mese_label = factor(
        sub_fil_val,
        levels = sprintf("%02d", 1:12),
        labels = c("Gen", "Feb", "Mar", "Apr", "Mag", "Giu", 
                   "Lug", "Ago", "Set", "Ott", "Nov", "Dic")
      )
    )

  p <- ggplot(i_df, aes(x = mese_label, y = ind_val, group = 1)) +
    geom_area(fill = "#5DADE2", alpha = 0.3) +
    geom_line(color = "#5DADE2", linewidth = 1) +
    geom_point(color = "#5DADE2", size = 2) +
    scale_y_continuous(
      labels = function(x) {
        ifelse(x >= 1e9,
               paste0(format(x/1e9, big.mark=".", decimal.mark=",", digits=1), " miliardi"),
        ifelse(x >= 1e6,
               paste0(format(x/1e6, big.mark=".", decimal.mark=",", digits=1), " milioni"),
               format(x, big.mark=".", decimal.mark=",")))
      }
    ) +
    theme_minimal() +
    theme(
      axis.text.x = element_text(size = 11),
      axis.text.y = element_text(size = 10),
      axis.title.x = element_text(size = 12),
      axis.title.y = element_text(size = 12)
    ) +
    labs(x = "Mese", y = "Messaggi")

  ggplotly(p)
})
```

Notifiche SEND
=======================================================================

Sidebar {.sidebar}
-----------------------------------------------------------------------

### Filtri SEND

```{r}
selectInput("anno_send", "Anno:", choices = unique(df$fil_val[df$fil == "fil_anno"]))
selectInput("mese_send", "Mese:", choices = sprintf("%02d", 1:12))

helpText(
  HTML(paste0(
    "<div style='font-size: 12px; color: #666; line-height: 1.5;'>",
    "<strong>Fonte:</strong> PagoPA S.p.A.<br>",
    "<strong>Annualità:</strong> ", min(anni_presenti, na.rm = TRUE), "/", max(anni_presenti, na.rm = TRUE),
    "</div>"
  ))
)
```

Row
-----------------------------------------------------------------------

### Notifiche analogiche {.value-box}

```{r}
renderValueBox({
  val <- sum(df$ind_val[df$ind == "ind27" & df$fil_val == input$anno_send & df$sub_fil_val == input$mese_send], na.rm = TRUE)
  
  valueBox(
    format(val, big.mark = "."),
    caption = paste0("Notifiche analogiche ", input$mese_send, "/", input$anno_send ),
    icon = "fa-envelope-open",
    color = "success"
  )
})
```

### Notifiche digitali {.value-box}

```{r}
renderValueBox({
  val <- sum(df$ind_val[df$ind == "ind28" & df$fil_val == input$anno_send & df$sub_fil_val == input$mese_send], na.rm = TRUE)
  
  valueBox(
    format(val, big.mark = "."),
    caption = paste0("Notifiche digitali ", input$mese_send, "/", input$anno_send),
    icon = "fa-bolt",
    color = "#5DADE2"
  )
})
```

### Notifiche totali {.value-box}

```{r}
renderValueBox({
  val <- sum(df$ind_val[df$ind == "ind29" & df$fil_val == input$anno_send & df$sub_fil_val == input$mese_send], na.rm = TRUE)
  
  valueBox(
    format(val, big.mark = "."),
    caption = paste0("Notifiche totali ", input$mese_send, "/", input$anno_send),
    icon = "fa-paper-plane",
    color = "#F39C12"
  )
})
```

Row {data-height=400}
-----------------------------------------------------------------------

### Ripartizione Mensile

```{r}
renderPlotly({
  comp <- data.frame(
    T = c("Analogiche", "Digitali"),
    V = c(
      sum(df$ind_val[df$ind == "ind27" & df$fil_val == input$anno_send & df$sub_fil_val == input$mese_send], na.rm = TRUE),
      sum(df$ind_val[df$ind == "ind28" & df$fil_val == input$anno_send & df$sub_fil_val == input$mese_send], na.rm = TRUE)
    )
  )

  p <- ggplot(comp, aes(x = T, y = V, fill = T)) +
    geom_col() +
    scale_fill_manual(
      values = c(
        "Analogiche" = "#58D68D",   
        "Digitali"   = "#5DADE2"    
      )
    ) +
    theme_minimal() +
    theme(legend.position = "none") +
    labs(x = NULL, y = NULL)

  ggplotly(p)
})
```

Row {data-height=500}
-----------------------------------------------------------------------

### Distribuzione per ambito (dato complessivo)

```{r}
renderPlotly({
  a_df <- df %>% 
    filter(ind == "ind30", fil == "fil_ambito") %>% 
    arrange(desc(ind_val))
  max_val <- max(a_df$ind_val, na.rm = TRUE)
  scala <- ifelse(max_val >= 1e9, 1e-9, 1e-6)
  suffisso <- ifelse(max_val >= 1e9, " miliardi", " milioni")
  limite_max <- ifelse(max_val >= 1e9, 30e9, 30e6)

  p <- ggplot(a_df, aes(x = reorder(fil_val, ind_val), y = ind_val)) +
    geom_col(fill = "#F39C12") +
    coord_flip() +
    scale_y_continuous(
      limits = c(0, limite_max),  
      labels = scales::label_number(
        scale = scala,
        suffix = suffisso,
        big.mark = ".",
        decimal.mark = ",",
        accuracy = 0.1
      )
    ) +
    theme_minimal() +
    labs(x = NULL, y = NULL)

  ggplotly(p) %>% layout(margin = list(l = 150))
})
```
